臺灣高等法院臺中分院刑事判決　　　　　　　　　　九十四年度上易字第五八六號
　　上　訴　人　臺灣彰化地方法院檢察署檢察官
臺灣彰化地方法院 判決書 -- 刑事類
共1 筆 / 現在第1 筆 ｜.
【裁判字號】 92 , 易 ,.
【裁判日期】 940224
【裁判案由】 恐嚇取財
【裁判全文】
臺灣彰化地方法院刑事判決　　　　　　　　　　　　九十二年度易字第一二二號
　　被　　　告　丁○○
　　被　　　告　戊○○
　　右二人共同　柯開運律師
　　選任辯護人
　　被　　　告　丙○○
右列被告等因恐嚇取財案件，經檢察官提起公訴（九十二年度偵字第二九三一號、第
二四○五號、第五七五五號），本院判決如左：
    主  文
戊○○、丙○○均無罪。
丁○○被訴恐嚇取財未遂部分無罪；被訴傷害部分不受理。
    理  由
一、公訴意旨略以：被告戊○○於民國七十七年十一月間與乙○○、己○共同出資新
    台幣（下同）三千六百四十萬三千五百元（出資比率：被告戊○○、己○各為八
    分之三，乙○○為八分之二，另分別向彰化市第一信用合作社抵押貸款一千萬元
    、彰化市第四信用合作社抵押貸款二千六百萬元），合夥購得彰化縣和美鎮謝先
    煥祭祀公業土地（坐落和美鎮○○段第一一二四號、第一一二五地號、建地面積
    分別為○‧一○四五公頃，及○‧五六九二公頃；及同段第一一二四之一號、第
    一一二三號、第一一二八地號之田地，面積分別為○‧○六三六公頃、○‧一○
    三四公頃及○‧三○五七公頃，下稱系爭土地）。嗣於八十一年三月初，因前開
    貸款利息過高，乙○○及己○徵得被告戊○○之同意，以七千五百二十二萬元之
    價格售予呂火旺，扣除先前以上開土地向彰化市第一信用合作、彰化市第四信用
    合作社抵押貸款之三千六百萬元，及上開祭祀公業之四柱、公積金七百七十五萬
    元、土地增值稅二百十萬七千二百零五元後，剩餘二千九百三十六萬二千七百九
    十五元。之前以上開土地向金彰化市第一信用合作社貸得一千萬元時，被告戊○○已先向己○取得四百五十萬元，買受人呂火旺即交付發票人鐘苡菁、付款人彰
    化第四信用合作社、帳號三七七之九號、支票號碼：0000000號、票面金
    額：二百萬元；支票號碼：0000000號、票面金額：四百十二萬五千元；
    支票號碼：0000000號、票面金額：三十三萬四千七百九十八元；支票號
    碼0000000號、票面金額：七十二萬元（以上四張支票下稱系爭支票），
    及發票人呂火旺、付款人彰化第四信用合作社、帳號六八一之八號、支票號碼：
    0000000號、票面金額：一百八十七萬五千元之支票一紙，合計九百零五
    萬四千七百九十八萬元，加上被告戊○○先前向己○取得之四百五十萬元，被告
    戊○○總計已取得一千三百五十五萬四千七百九十八元，已超過被告戊○○按出
    資比率應分得金額（原應分得一千一百零一萬一千零四十八元，賣出價金扣除先
    前向金融機構之借貸金額、土地增值稅等稅賦後，以被告戊○○出資比例八分之
    三計算），己○、乙○○並未積欠戊○○任何土地價金。詎被告戊○○於九十一
    年十一月間，明知其與乙○○、己○間並無買賣土地價金分配不均情事，竟與被
    告丙○○、丁○○兄弟共同基於意圖為自己不法所有之概括犯意聯絡，假藉八十
    一年間買賣土地價金分配不均為由，向乙○○、己○催討二千餘萬元土地價金，
    被告戊○○並與被告丙○○、丁○○兄弟約定如催得上開債務，願以總價金三成
    作為酬勞，因被告丙○○另案假釋中不便出面，便推由被告丁○○出面催討前述
    價金。被告丁○○先於九十一年一月十一日十五時許，在彰化市○○里○○○街
    ，向乙○○恫稱：先前積欠戊○○土地價金，需交出二千七百萬元清償上開價金
    等語，致乙○○心生畏懼而遷至他處躲藏。嗣被告丁○○無法覓得乙○○之行蹤
    ，再於同年十二月間，與被告戊○○以協調分配土地價金為由，約己○在彰化市
    ○○街三十六之五號王漢津代書事務所核對帳目資料，被告丁○○見戊○○與己○商談未果，基於傷害犯意，持電擊棒毆打己○左手臂，致己○受有左手臂淤青
    紅腫等傷害，並喝令己○於一定期間內，交出乙○○之下落等語後離去。己○聯
    繫乙○○後，與被告戊○○、丁○○復約於九十二年一月十一日十四時許，在彰
    化市○○里○○○路二二一號楊文昌代表服務處協商上開土地價金事宜，當日下
    午被告戊○○、丁○○即夥同三至四名姓名、年籍均不詳之男子，至上開服務處
    助勢，當乙○○向被告戊○○、丁○○說明當時賣出土地時之價金分配情形，被
    告丁○○與所率至該處之男子不時打斷乙○○之談話，並喝令其講話小聲一點等
    語，致乙○○、己○等人心生畏懼，該協調會終因乙○○、己○與被告戊○○、
    丁○○雙方歧見甚大而結束，乙○○與己○因而未給付被告戊○○、丁○○、丙○○前揭二千七百萬元之價金。因認被告三人涉犯刑法第三百四十六條第一項、
    第三項之意圖為自己不法之所有，以恐嚇使人將本人之物交付之恐嚇取財未遂罪
    ；被告丁○○另涉犯刑法第二百七十七條第一項傷害罪嫌。
二、被告戊○○、丁○○、丙○○被訴恐嚇取財未遂罪部分：
  (1)按犯罪事實應依證據認定之，無證據不得認定犯罪事實；又不能證明被告犯罪者
    ，應諭知無罪之判決，刑事訴訟法第一百五十四條二項、第三百零一條第一項分
    別定有明文。且按刑法第三百四十六條第一項恐嚇取財罪之成立，係以行為人具
    有不法所有之意圖，以將來之惡害通知，或以現實之危害相加而未達於不能抗拒
    之程度，使被害人交付財物為犯罪構成要件，若雙方為免日後之糾葛，以洽談協
    議方式談判解決，允於交付財物，即令談判時有言語衝突，亦與恐嚇取財之要件
    不合。最高法院八十二年度台上字第四三七五號判決著有明文。又按告訴人之告
    訴，本以使被告受刑事訴追為目的，故其陳述是否與事實相符，自應調查其他證
    據，以資審認，苟以所為攻擊之詞，尚有瑕疵，則在此瑕疵未予究明以前，即不
    能遽採為斷罪之基礎，最高法院六十九年台上字第一五三一號判決及五十二年台
    上字第一三○○號、三十二年上字第九七一號判例意旨參照。
  (2)公訴人認被告三人涉犯前開恐嚇取財罪嫌，無非係以被害人己○、乙○○之指述
    ，證人王漢津代書、楊文昌之兄楊惟欽之證述，及七十七年、八十一年間之系爭
    土地不動產買賣契約書為其論據。訊之被告戊○○、丙○○、丁○○均堅詞否認
    前揭恐嚇取財、傷害犯行，被告戊○○辯稱：伊於七十七年十一月間與乙○○、
    己○合資購得系爭土地，乙○○、己○於八十一年三月間帶黑道兄弟脅迫伊以低
    於市價三倍之價格即七千五百二十二萬元賣給王漢津，嗣在王漢津代書事務所分
    配出售土地價金時，王漢津交付伊系爭支票四張及發票人呂火旺支票一張，伊在
    不動產買賣契約書簽名表示領取支票後，己○等人旋夥同黑道份子當場搶回系爭
    支票，伊僅提示呂火旺之支票一紙，前後僅分得三至五百萬元，之後己○、乙○○即拒不處理。伊催討無著才於九十一年十一月間委託丁○○出面追索伊應分得
    之部分，並未委託丙○○處理。九十一年十二月間，伊、丁○○在彰化市○○街
    三十六之五號王漢津代書事務所，與己○核對帳目資料，己○表示土地價金已付
    清，丁○○請己○提出證明，己○提不出證明而與丁○○爭吵，伊見狀將己○、
    丁○○架開，此次商談未果就各自離去。九十二年一月十一日十四時許，伊、丁○○在彰化市○○里○○○路二二一號楊文昌代表服務處，與乙○○、己○、王
    漢津、楊惟欽商談土地價金之事，乙○○拿出自己所寫的付款明細，堅稱已付清
    土地價金，楊惟欽要求乙○○提出付款資料，乙○○拿不出來，楊惟欽因此表示
    無法處理，之後大家就各自離去，絕無恐嚇取財、傷害己○情事。被告丁○○辯
    稱：伊僅於九十二年一月十一日十四時許，在彰化市○○里○○○路二二一號楊
    文昌代表服務處見過乙○○，未於九十一年一月十一日十五時許，在彰化市○○
    里○○○街與乙○○碰面。伊於九十一年十二月間，受戊○○委託一同前往王漢
    津代書事務所，與己○協調土地價金之事，己○聲稱已付清土地價金，伊表示戊○○都沒有拿到錢，己○答以「我們又沒欠你」，並大聲叫嚷，伊就與己○拉扯
    ，未持電擊棒毆打己○。伊於九十二年一月十一日十四時許，在楊文昌代表服務
    處與戊○○、己○、乙○○、王漢津、楊惟欽商談土地價金之事，因乙○○提不
    出付款資料，楊惟欽表示無法處理，該次協調未果逕自離去。被告丙○○辯稱：
    伊認識戊○○十幾年了，戊○○並未委託伊處理此事，伊未與己○、乙○○接觸
    ，並無恐嚇行為各等語。是本件關鍵在於被告戊○○是否領足應分得之土地價金
    ，及催討款項之手段是否經由恐嚇、傷害。經查：
    被告戊○○於七十七年十一月間與乙○○、己○共同出資三千六百四十萬元（
      出資比率：被告戊○○、己○各為八分之三，乙○○為八分之二，另分別向彰
      化市第一信用合作社抵押貸款一千萬元、彰化市第四信用合作社抵押貸款二千
      六百萬元），合夥購得系爭土地，嗣再於八十一年三月五日以七千五百二十二
      萬元售予王漢津（實際買受人為呂火旺），扣除先前以上開土地向彰化市第一
      信用合作社、彰化市第四信用合作社抵押貸款之三千六百萬元，及上開祭祀公
      業之四柱、公積金七百七十五萬元、土地增值稅二百十萬七千二百零五元後，
      剩餘二千九百三十六萬二千七百九十五元，被告戊○○依八分之三出資比例而
      分得買受人呂火旺交付之發票人鐘苡菁、付款人彰化巿第四信用合作社、帳號
      三七七之九號、支票號碼：0000000號、票面金額：二百萬元；支票號
      碼：0000000號、票面金額：四百十二萬五千元；支票號碼：0000
      000號、票面金額：三十三萬四千七百九十八元；支票號碼0000000
      號、票面金額：七十二萬元（以上四張支票下稱系爭支票），及發票人呂火旺
      、付款人彰化第四信用合作社、帳號六八一之八號、支票號碼：000000
      0號、票面金額：一百八十七萬五千元之支票一紙，合計九百零五萬四千七百
      九十八萬元，此據證人王漢津、己○於本院審理時及證人乙○○於警、偵訊時
      證述屬實（乙○○經本院合法傳喚未到，其於警、偵訊時之證述，依刑事訴訟
      法施行法第七條之三規定，於九十二年九月一日施行前已繫屬於各級法院之案
      件，其以後之訴訟程序，應依修正刑事訴訟法終結之。但修正刑事訴訟法施行
      前已依法定程序進行之訴訟程序，其效力不受影響，是乙○○於九十二年二月
      十一日、九十二年三月二十五日、九十二年四月十八日所製作之警詢筆錄，及
      於九十二年六月三日未經具結之偵訊筆錄，係在九十二年九月一日修正刑事訴
      訟法施行前所為，被告三人及選任辯護人對該等證據能力並未於本案言詞辯論
      終結前聲明異議，且經本院於審理時提示並告以該供述之要旨，並審酌該陳述
      均係出於證人自由意志而為等情，揆諸上述說明，自應認得為適格之證據，而
      足為證據力之評價。），並有系爭土地不動產買賣契約書二份影本在卷可佐。
    證人己○、乙○○均證稱被告戊○○已領取系爭支票及呂火旺之簽發之支票，
      土地價金已付清，沒有金錢糾紛云云，乙○○另於警訊時提出載明被告戊○○
      領取支票之明細為證。然系爭支票屆期均未提示，有合作金庫銀行彰儲分行（
      下稱合庫彰儲分行）九十二年五月二十七日合金彰儲字第○九二○○○二六三
      一號函附卷可稽（參偵卷第七十頁至七十一頁），證人即合庫彰儲分行存款經
      辦洪慧貞於偵訊時具結證稱：「（問：查系爭支票有否提示之流程為何？）先
      調出鐘苡菁、呂火旺該年度帳卡檔，再查整年度交易資料，也比對支票號碼，
      結果鐘苡菁部分查不到資料，表示支票未存入」等語（參偵卷第九十二頁），
      再佐以被告戊○○在彰化市第一信用合作社之○五九七二二號、000000
      0號活期存款帳戶、0000000活期儲蓄存款帳戶，於八十一年、八十二
      年間僅有每半年數百元之孳息，沒有鉅額資金往來，亦有彰化市第一信用合作
      社九十二年五月七日彰一信合字第五三二號函附對帳單在卷可憑（參偵卷第六
      十五頁至六十八頁），是被告戊○○供稱伊在不動產買賣契約書簽名表示領取
      支票後，旋被黑道份子當場搶回系爭支票，伊僅提示呂火旺所簽發、面額一百
      八十七萬五千元之支票一紙等語，並非盡屬憑空杜撰，可見被告戊○○與乙○○、己○間確因買賣土地分配價金不均而存有債權債務之糾紛。
    乙○○於警、偵訊時已明確陳稱僅於九十二年一月十一日十四時許，在彰化市
      ○○里○○○路二二一號楊文昌代表服務處，與被告戊○○、丁○○協調上開
      土地價金之事，在此之前之後均未見過被告丁○○或接過其電話等語（參彰警
      刑字第○九二○○二四七二七號卷第八頁），是公訴人認被告丁○○於九十一
      年一月十一日十五時許，在彰化市○○里○○○街向乙○○恫稱：先前積欠戊○○土地價金，需交出新台幣（下同）二千七百萬元清償上開價金等語，致乙○○心生畏懼而遷至他處躲藏，容有誤認事實，難以遽認被告戊○○涉有此部
      份之犯行。
    被告戊○○、丁○○坦承確於九十一年十二月間，在彰化市○○街三十六之五
      號王漢津代書事務所，與己○、王漢津協調土地價金之事。雖證人己○指訴被
      被告丁○○於協調持電擊棒刺傷左手上臂，同時恐嚇稱：「限期找出乙○○，
      否則要找你」云云。然查，九十一年十二月時值冬天，己○自承當時身著夾克
      ，眾所皆知電擊棒為長條型之鈍物，前端又非尖銳，被告戊○○如以電擊棒刺
      己○之左上臂，殊難造成己○所稱之「破皮、流血」之傷勢，證人己○自承未
      去醫院就醫驗傷，是並無證據證明己○是否受有前揭傷害。另在場之證人王漢
      津於審理時證稱：「戊○○、丁○○當時是很親切地說要請教這些東西，要來
      瞭解。戊○○及己○說話很大聲，丁○○把他們撥開，並說這是代書的地方不
      要在這邊造成別人生意上不方便，所以就說要把劉先生請去外面。」、「戊○○及己○是說話很大聲，沒有何人要恐嚇何人。我與戊○○一直要勸己○及丁○○要保持冷靜，丁○○、己○二人就越說越大聲。」等語，據此可認己○上
    開指訴，非但無證據可佐，亦有諸多與常情相悖之處，其瑕疵甚為顯然，自無
      從單憑己○上開片面且有瑕疵之指訴內容，遽為不利於被告戊○○、丁○○二
      人之事實認定。
    九十二年一月十一日十四時許，在彰化市○○里○○○路二二一號楊文昌代表
      服務處協調上開土地價金時，在場者有被告戊○○、丁○○、己○、王漢津、
      楊文昌之兄楊惟欽在場，此據被告戊○○、丁○○坦認在卷。證人王漢津於審
      理時證稱：「他們（戊○○、丁○○、己○、乙○○）就是說話很大聲。」、
      「丁○○與戊○○找乙○○協調時，有帶買賣系爭土地的資料到場」等語，核
      與證人楊惟欽於審理時證稱：「乙○○說有債務糾紛拜託我去調解。調解時丁○○拿一張帳單說乙○○有欠戊○○錢，一開始也是很和氣，後來就是一個說
      有欠，一個說沒欠，就開始大聲了。他們二邊在那邊叫嚷，我說我沒辦法調解
      ，大家就走了。」、「調解過程雙方都很大聲而已，戊○○與丁○○當場沒有
      恐嚇乙○○，雙方也沒有動手拉扯」等語大致相符，是以，被告戊○○、丁○○之均係對於系爭土地價金進行協調及談判，並未見渠等有何具體恐嚇告訴人
      之犯罪行為，矧被告戊○○、丁○○苟有恐嚇取財之犯意，怎可能容許與本案
      無直接關係之證人楊惟欽、王漢津在場？堪認被告戊○○、丁○○在此次協調
      過程中並無公訴人所指恐嚇之言行。
    至於乙○○、己○雖陳稱：「戊○○委託丙○○、丁○○兄弟催討土地價金時
      雖未當面或以電話恐嚇，但以丙○○兄弟在黑道上的知名度，心理就會畏懼害
      怕」等語。然查，九十一年十二月間在王漢津代書事務所之協調，有王漢津在
      場；九十二年一月十一日之協商，係由乙○○請求證人楊惟欽出面居間協調，
      此據楊惟欽於本院審理時證述在卷，證人王漢津亦在場。衡情證人楊惟欽當無
      偏頗之虞，在場證人王漢津復與雙方熟識，況且二次協調地點分別在王漢津代
      書事務所、楊文昌代表服務處，理論上對雙方而言當屬適當之折衝處所，若被
      告戊○○、丁○○確有恐嚇取財之犯意，衡情其當帶同己○、乙○○至其得管
      領控制之處所或儘可能切斷劉、林二人對外之援助，以使劉、林二人心生畏怖
      而遂其犯行，焉會在上址協商？實難僅依己○、乙○○內心有害怕之感覺，即
      謂被告戊○○、丁○○之言行有何恐嚇意涵。亦即被告戊○○、丁○○在協調
      過程中，並未明確指出有何惡害會發生，既非以具體惡害之通知，尚與恐嚇取
      財罪之構成要件有間。己○、乙○○之畏懼感實來自於其內心之孤立無援感覺
      ，核與被告等人之言行無關。
    訊之被告丙○○否認受被告戊○○委託向乙○○、己○催討債務，證人乙○○
      、己○亦證稱協調債務時從未見被告丙○○在場等語，佐以被告戊○○亦否認
      有委請被告丙○○催討債務，申言之，被告丙○○未出面向乙○○、己○催討
      債務之事實固可認定。雖證人楊惟欽證稱九十二年一月十一日在楊文昌代表服
      務處協商時，被告丙○○有打電話詢問處理情形等語，然被告丙○○所為僅止
      於此，對乙○○、己○並無任何恫嚇之行為。公訴人復未舉出證據證明被告丙○○與被告戊○○間有何犯意之聯絡，自難僅以被告丙○○曾打電話關心協商
      情形，即推認被告丙○○有與被告戊○○共同犯罪之不法犯行。
    綜上所述，被告戊○○與己○、乙○○間既有土地價金分配不均之債務糾紛，
      被告丁○○係受託處理糾紛被，告戊○○雖捨正常法律途徑不由，逕行委託被
      告丁○○自力救濟，容有不是，惟參以被告戊○○、丁○○不憚其煩多次與己○、乙○○協調等情，堪認被告戊○○、丁○○主觀上係基於協調商談之意思
      ，應無不法所有之意圖。況在協調、談判過程中難免會因立場之不同，而互有
      堅持或爭執，恐難僅憑此種爭執或堅持即認被告等涉有恐嚇取財犯嫌。本件顯
      係乙○○、己○與被告戊○○雙方因債務問題引發爭議，以致產生嫌隙，尚難
      單憑乙○○、己○之片面指訴，即遽為被告等人不利之認定。至於被告戊○○
      與己○、乙○○間真實之債權債務究竟有多少，均與本件無關。此外，復查無
      其他具體事證足資證明被告等人涉有起訴意旨所指之恐嚇取財罪嫌，應認無法
      證明被告三人犯罪，揆諸首揭法條意旨，應為被告戊○○、丁○○、丙○○均
      無罪之諭知。
三、被告丁○○被訴傷害罪部分：
    按告訴乃論之罪，未經告訴或其告訴經撤回者應諭知不受理之判決，此為刑事訴
    訟法第三百零三條第三款所明定。次按起訴為裁判上一罪之案件，如果法院審理
    結果，認為一部不成立犯罪，他部又欠缺追訴要件，則一部既不成立犯罪，即難
    與他部發生一部及全部之關係，法院應分別為無罪及不受理之諭知，最高法院七
    十年臺非字第一一號亦著有判例可資參照。本件被告丁○○涉犯前揭傷害己○部
    分，經檢察官提起公訴，認被告係犯刑法第二百七十七條第一項之普通傷害罪嫌
    ，並與前開涉犯恐嚇取財未遂罪嫌部分有方法結果之牽連關係，而為裁判上一罪
    。惟被告丁○○涉犯恐嚇取財未遂罪嫌部分，既不能證明犯罪，而經本院諭知無
    罪，已如前述，自無從與其所犯傷害部分成立裁判上一罪之關係。又被告丁○○
    雖經檢察官以刑法第二百七十七條第一項之傷害罪起訴，然己○於警訊及偵查時
    均未提出告訴，僅表示「我要暫時保留追訴權」等語（見彰警刑字第○九二○○
    二四七二七號卷第十一頁背面），自難認為被害人己○已合法告訴。據此，本件
    被告丁○○涉犯告訴乃論之罪，顯未經合法告訴，揆諸前揭法條規定，此部分自
    應諭知不受理之判決。
據上論斷，應依刑事訴訟法第三百零一條第一項、第三百零三條第三款，判決如主文
。
本案經檢察官楊忠城到庭執行職務。
中      華      民      國    九十四    年      二      月    二十四    日
                                臺灣彰化地方法院刑事第二庭
                                  審判長法官  宋  恭  良
                                  法      官  許  雅  婷
法      官  吳  永  梁
右正本證明與原本無異。
如不服本判決，應於送達後十日內向本院提出上訴狀(須附繕本)。
告訴人或被害人對於判決如有不服具備理由請求檢察官上訴者，其上訴期間之計算係
以檢察官收受判決正本之日期為準。
                                  法院書記官  劉  玫  金
中      華      民      國    九十四    年      二      月    二十五    日
共1 筆 / 現在第1 筆 ｜友善列印
     被　　　告　丙○○　男　五十二歲（民國○○○年○○月○○日生）
                        住彰化縣彰化市○○里○○路○段九五巷三十號
                        （另案在臺灣台中監獄執行中）
                        身分證統一編號：Ｎ一二四八五一號
    被　　　告　丁○○　男　四十三歲（民國○○○年○月○○日生）
                        住彰化縣彰化市○○里○○路○段九五巷三十號
                        身分證統一編號：Ｎ一二二八四七四六號
    被　　　告　戊○○　男　六十三歲（民國○○年○月○○日生）
                        住彰化縣和美鎮○○里○○路○段四六三號
                        身分證統一編號：Ｎ一七七七二三號
    右  一  人
    選任辯護人　柯開運　律師
右上訴人因被告等恐嚇取財等案件，不服台灣彰化地方法院中華民國九十四年二月二
十四日第一審判決（九十二年度易字第一○二二號，起訴案號：台灣彰化地方法院檢
察署九十二年度偵字第二九三一號、二四○五號、五七五五號），提起上訴，本院判
決如左：
      主  文
上訴駁回。
      理  由
一、本案經本院審理結果，認第一審判決以不能證明被告戊○○、丙○○、丁○○（
臺灣彰化地方法院 判決書 -- 刑事類
共1 筆 / 現在第1 筆 ｜友善列印｜
【裁判字號】 92 , 易 , 1022
【裁判日期】 940224
【裁判案由】 恐嚇取財
【裁判全文】
臺灣彰化地方法院刑事判決　　　　　　　　　　　　九十二年度易字第一二二號
　　被　　　告　丁○○
　　被　　　告　戊○○
　　右二人共同　柯開運律師
　　選任辯護人
　　被　　　告　丙○○
右列被告等因恐嚇取財案件，經檢察官提起公訴（九十二年度偵字第二九三一號、第
二四○五號、第五七五五號），本院判決如左：
    主  文
戊○○、丙○○均無罪。
丁○○被訴恐嚇取財未遂部分無罪；被訴傷害部分不受理。
    理  由
一、公訴意旨略以：被告戊○○於民國七十七年十一月間與乙○○、己○共同出資新
    台幣（下同）三千六百四十萬三千五百元（出資比率：被告戊○○、己○各為八
    分之三，乙○○為八分之二，另分別向彰化市第一信用合作社抵押貸款一千萬元
    、彰化市第四信用合作社抵押貸款二千六百萬元），合夥購得彰化縣和美鎮謝先
    煥祭祀公業土地（坐落和美鎮○○段第一一二四號、第一一二五地號、建地面積
    分別為○‧一○四五公頃，及○‧五六九二公頃；及同段第一一二四之一號、第
    一一二三號、第一一二八地號之田地，面積分別為○‧○六三六公頃、○‧一○
    三四公頃及○‧三○五七公頃，下稱系爭土地）。嗣於八十一年三月初，因前開
    貸款利息過高，乙○○及己○徵得被告戊○○之同意，以七千五百二十二萬元之
    價格售予呂火旺，扣除先前以上開土地向彰化市第一信用合作、彰化市第四信用
    合作社抵押貸款之三千六百萬元，及上開祭祀公業之四柱、公積金七百七十五萬
    元、土地增值稅二百十萬七千二百零五元後，剩餘二千九百三十六萬二千七百九
    十五元。之前以上開土地向金彰化市第一信用合作社貸得一千萬元時，被告戊○○已先向己○取得四百五十萬元，買受人呂火旺即交付發票人鐘苡菁、付款人彰
    化第四信用合作社、帳號三七七之九號、支票號碼：0000000號、票面金
    額：二百萬元；支票號碼：0000000號、票面金額：四百十二萬五千元；
    支票號碼：0000000號、票面金額：三十三萬四千七百九十八元；支票號
    碼0000000號、票面金額：七十二萬元（以上四張支票下稱系爭支票），
    及發票人呂火旺、付款人彰化第四信用合作社、帳號六八一之八號、支票號碼：
    0000000號、票面金額：一百八十七萬五千元之支票一紙，合計九百零五
    萬四千七百九十八萬元，加上被告戊○○先前向己○取得之四百五十萬元，被告
    戊○○總計已取得一千三百五十五萬四千七百九十八元，已超過被告戊○○按出
    資比率應分得金額（原應分得一千一百零一萬一千零四十八元，賣出價金扣除先
    前向金融機構之借貸金額、土地增值稅等稅賦後，以被告戊○○出資比例八分之
    三計算），己○、乙○○並未積欠戊○○任何土地價金。詎被告戊○○於九十一
    年十一月間，明知其與乙○○、己○間並無買賣土地價金分配不均情事，竟與被
    告丙○○、丁○○兄弟共同基於意圖為自己不法所有之概括犯意聯絡，假藉八十
    一年間買賣土地價金分配不均為由，向乙○○、己○催討二千餘萬元土地價金，
    被告戊○○並與被告丙○○、丁○○兄弟約定如催得上開債務，願以總價金三成
    作為酬勞，因被告丙○○另案假釋中不便出面，便推由被告丁○○出面催討前述
    價金。被告丁○○先於九十一年一月十一日十五時許，在彰化市○○里○○○街
    ，向乙○○恫稱：先前積欠戊○○土地價金，需交出二千七百萬元清償上開價金
    等語，致乙○○心生畏懼而遷至他處躲藏。嗣被告丁○○無法覓得乙○○之行蹤
    ，再於同年十二月間，與被告戊○○以協調分配土地價金為由，約己○在彰化市
    ○○街三十六之五號王漢津代書事務所核對帳目資料，被告丁○○見戊○○與己○商談未果，基於傷害犯意，持電擊棒毆打己○左手臂，致己○受有左手臂淤青
    紅腫等傷害，並喝令己○於一定期間內，交出乙○○之下落等語後離去。己○聯
    繫乙○○後，與被告戊○○、丁○○復約於九十二年一月十一日十四時許，在彰
    化市○○里○○○路二二一號楊文昌代表服務處協商上開土地價金事宜，當日下
    午被告戊○○、丁○○即夥同三至四名姓名、年籍均不詳之男子，至上開服務處
    助勢，當乙○○向被告戊○○、丁○○說明當時賣出土地時之價金分配情形，被
    告丁○○與所率至該處之男子不時打斷乙○○之談話，並喝令其講話小聲一點等
    語，致乙○○、己○等人心生畏懼，該協調會終因乙○○、己○與被告戊○○、
    丁○○雙方歧見甚大而結束，乙○○與己○因而未給付被告戊○○、丁○○、丙○○前揭二千七百萬元之價金。因認被告三人涉犯刑法第三百四十六條第一項、
    第三項之意圖為自己不法之所有，以恐嚇使人將本人之物交付之恐嚇取財未遂罪
    ；被告丁○○另涉犯刑法第二百七十七條第一項傷害罪嫌。
二、被告戊○○、丁○○、丙○○被訴恐嚇取財未遂罪部分：
  (1)按犯罪事實應依證據認定之，無證據不得認定犯罪事實；又不能證明被告犯罪者
    ，應諭知無罪之判決，刑事訴訟法第一百五十四條二項、第三百零一條第一項分
    別定有明文。且按刑法第三百四十六條第一項恐嚇取財罪之成立，係以行為人具
    有不法所有之意圖，以將來之惡害通知，或以現實之危害相加而未達於不能抗拒
    之程度，使被害人交付財物為犯罪構成要件，若雙方為免日後之糾葛，以洽談協
    議方式談判解決，允於交付財物，即令談判時有言語衝突，亦與恐嚇取財之要件
    不合。最高法院八十二年度台上字第四三七五號判決著有明文。又按告訴人之告
    訴，本以使被告受刑事訴追為目的，故其陳述是否與事實相符，自應調查其他證
    據，以資審認，苟以所為攻擊之詞，尚有瑕疵，則在此瑕疵未予究明以前，即不
    能遽採為斷罪之基礎，最高法院六十九年台上字第一五三一號判決及五十二年台
    上字第一三○○號、三十二年上字第九七一號判例意旨參照。
  (2)公訴人認被告三人涉犯前開恐嚇取財罪嫌，無非係以被害人己○、乙○○之指述
    ，證人王漢津代書、楊文昌之兄楊惟欽之證述，及七十七年、八十一年間之系爭
    土地不動產買賣契約書為其論據。訊之被告戊○○、丙○○、丁○○均堅詞否認
    前揭恐嚇取財、傷害犯行，被告戊○○辯稱：伊於七十七年十一月間與乙○○、
    己○合資購得系爭土地，乙○○、己○於八十一年三月間帶黑道兄弟脅迫伊以低
    於市價三倍之價格即七千五百二十二萬元賣給王漢津，嗣在王漢津代書事務所分
    配出售土地價金時，王漢津交付伊系爭支票四張及發票人呂火旺支票一張，伊在
    不動產買賣契約書簽名表示領取支票後，己○等人旋夥同黑道份子當場搶回系爭
    支票，伊僅提示呂火旺之支票一紙，前後僅分得三至五百萬元，之後己○、乙○○即拒不處理。伊催討無著才於九十一年十一月間委託丁○○出面追索伊應分得
    之部分，並未委託丙○○處理。九十一年十二月間，伊、丁○○在彰化市○○街
    三十六之五號王漢津代書事務所，與己○核對帳目資料，己○表示土地價金已付
    清，丁○○請己○提出證明，己○提不出證明而與丁○○爭吵，伊見狀將己○、
    丁○○架開，此次商談未果就各自離去。九十二年一月十一日十四時許，伊、丁○○在彰化市○○里○○○路二二一號楊文昌代表服務處，與乙○○、己○、王
    漢津、楊惟欽商談土地價金之事，乙○○拿出自己所寫的付款明細，堅稱已付清
    土地價金，楊惟欽要求乙○○提出付款資料，乙○○拿不出來，楊惟欽因此表示
    無法處理，之後大家就各自離去，絕無恐嚇取財、傷害己○情事。被告丁○○辯
    稱：伊僅於九十二年一月十一日十四時許，在彰化市○○里○○○路二二一號楊
    文昌代表服務處見過乙○○，未於九十一年一月十一日十五時許，在彰化市○○
    里○○○街與乙○○碰面。伊於九十一年十二月間，受戊○○委託一同前往王漢
    津代書事務所，與己○協調土地價金之事，己○聲稱已付清土地價金，伊表示戊○○都沒有拿到錢，己○答以「我們又沒欠你」，並大聲叫嚷，伊就與己○拉扯
    ，未持電擊棒毆打己○。伊於九十二年一月十一日十四時許，在楊文昌代表服務
    處與戊○○、己○、乙○○、王漢津、楊惟欽商談土地價金之事，因乙○○提不
    出付款資料，楊惟欽表示無法處理，該次協調未果逕自離去。被告丙○○辯稱：
    伊認識戊○○十幾年了，戊○○並未委託伊處理此事，伊未與己○、乙○○接觸
    ，並無恐嚇行為各等語。是本件關鍵在於被告戊○○是否領足應分得之土地價金
    ，及催討款項之手段是否經由恐嚇、傷害。經查：
    被告戊○○於七十七年十一月間與乙○○、己○共同出資三千六百四十萬元（
      出資比率：被告戊○○、己○各為八分之三，乙○○為八分之二，另分別向彰
      化市第一信用合作社抵押貸款一千萬元、彰化市第四信用合作社抵押貸款二千
      六百萬元），合夥購得系爭土地，嗣再於八十一年三月五日以七千五百二十二
      萬元售予王漢津（實際買受人為呂火旺），扣除先前以上開土地向彰化市第一
      信用合作社、彰化市第四信用合作社抵押貸款之三千六百萬元，及上開祭祀公
      業之四柱、公積金七百七十五萬元、土地增值稅二百十萬七千二百零五元後，
      剩餘二千九百三十六萬二千七百九十五元，被告戊○○依八分之三出資比例而
      分得買受人呂火旺交付之發票人鐘苡菁、付款人彰化巿第四信用合作社、帳號
      三七七之九號、支票號碼：0000000號、票面金額：二百萬元；支票號
      碼：0000000號、票面金額：四百十二萬五千元；支票號碼：0000
      000號、票面金額：三十三萬四千七百九十八元；支票號碼0000000
      號、票面金額：七十二萬元（以上四張支票下稱系爭支票），及發票人呂火旺
      、付款人彰化第四信用合作社、帳號六八一之八號、支票號碼：000000
      0號、票面金額：一百八十七萬五千元之支票一紙，合計九百零五萬四千七百
      九十八萬元，此據證人王漢津、己○於本院審理時及證人乙○○於警、偵訊時
      證述屬實（乙○○經本院合法傳喚未到，其於警、偵訊時之證述，依刑事訴訟
      法施行法第七條之三規定，於九十二年九月一日施行前已繫屬於各級法院之案
      件，其以後之訴訟程序，應依修正刑事訴訟法終結之。但修正刑事訴訟法施行
      前已依法定程序進行之訴訟程序，其效力不受影響，是乙○○於九十二年二月
      十一日、九十二年三月二十五日、九十二年四月十八日所製作之警詢筆錄，及
      於九十二年六月三日未經具結之偵訊筆錄，係在九十二年九月一日修正刑事訴
      訟法施行前所為，被告三人及選任辯護人對該等證據能力並未於本案言詞辯論
      終結前聲明異議，且經本院於審理時提示並告以該供述之要旨，並審酌該陳述
      均係出於證人自由意志而為等情，揆諸上述說明，自應認得為適格之證據，而
      足為證據力之評價。），並有系爭土地不動產買賣契約書二份影本在卷可佐。
    證人己○、乙○○均證稱被告戊○○已領取系爭支票及呂火旺之簽發之支票，
      土地價金已付清，沒有金錢糾紛云云，乙○○另於警訊時提出載明被告戊○○
      領取支票之明細為證。然系爭支票屆期均未提示，有合作金庫銀行彰儲分行（
      下稱合庫彰儲分行）九十二年五月二十七日合金彰儲字第○九二○○○二六三
      一號函附卷可稽（參偵卷第七十頁至七十一頁），證人即合庫彰儲分行存款經
      辦洪慧貞於偵訊時具結證稱：「（問：查系爭支票有否提示之流程為何？）先
      調出鐘苡菁、呂火旺該年度帳卡檔，再查整年度交易資料，也比對支票號碼，
      結果鐘苡菁部分查不到資料，表示支票未存入」等語（參偵卷第九十二頁），
      再佐以被告戊○○在彰化市第一信用合作社之○五九七二二號、000000
      0號活期存款帳戶、0000000活期儲蓄存款帳戶，於八十一年、八十二
      年間僅有每半年數百元之孳息，沒有鉅額資金往來，亦有彰化市第一信用合作
      社九十二年五月七日彰一信合字第五三二號函附對帳單在卷可憑（參偵卷第六
      十五頁至六十八頁），是被告戊○○供稱伊在不動產買賣契約書簽名表示領取
      支票後，旋被黑道份子當場搶回系爭支票，伊僅提示呂火旺所簽發、面額一百
      八十七萬五千元之支票一紙等語，並非盡屬憑空杜撰，可見被告戊○○與乙○○、己○間確因買賣土地分配價金不均而存有債權債務之糾紛。
    乙○○於警、偵訊時已明確陳稱僅於九十二年一月十一日十四時許，在彰化市
      ○○里○○○路二二一號楊文昌代表服務處，與被告戊○○、丁○○協調上開
      土地價金之事，在此之前之後均未見過被告丁○○或接過其電話等語（參彰警
      刑字第○九二○○二四七二七號卷第八頁），是公訴人認被告丁○○於九十一
      年一月十一日十五時許，在彰化市○○里○○○街向乙○○恫稱：先前積欠戊○○土地價金，需交出新台幣（下同）二千七百萬元清償上開價金等語，致乙○○心生畏懼而遷至他處躲藏，容有誤認事實，難以遽認被告戊○○涉有此部
      份之犯行。
    被告戊○○、丁○○坦承確於九十一年十二月間，在彰化市○○街三十六之五
      號王漢津代書事務所，與己○、王漢津協調土地價金之事。雖證人己○指訴被
      被告丁○○於協調持電擊棒刺傷左手上臂，同時恐嚇稱：「限期找出乙○○，
      否則要找你」云云。然查，九十一年十二月時值冬天，己○自承當時身著夾克
      ，眾所皆知電擊棒為長條型之鈍物，前端又非尖銳，被告戊○○如以電擊棒刺
      己○之左上臂，殊難造成己○所稱之「破皮、流血」之傷勢，證人己○自承未
      去醫院就醫驗傷，是並無證據證明己○是否受有前揭傷害。另在場之證人王漢
      津於審理時證稱：「戊○○、丁○○當時是很親切地說要請教這些東西，要來
      瞭解。戊○○及己○說話很大聲，丁○○把他們撥開，並說這是代書的地方不
      要在這邊造成別人生意上不方便，所以就說要把劉先生請去外面。」、「戊○○及己○是說話很大聲，沒有何人要恐嚇何人。我與戊○○一直要勸己○及丁○○要保持冷靜，丁○○、己○二人就越說越大聲。」等語，據此可認己○上
    開指訴，非但無證據可佐，亦有諸多與常情相悖之處，其瑕疵甚為顯然，自無
      從單憑己○上開片面且有瑕疵之指訴內容，遽為不利於被告戊○○、丁○○二
      人之事實認定。
    九十二年一月十一日十四時許，在彰化市○○里○○○路二二一號楊文昌代表
      服務處協調上開土地價金時，在場者有被告戊○○、丁○○、己○、王漢津、
      楊文昌之兄楊惟欽在場，此據被告戊○○、丁○○坦認在卷。證人王漢津於審
      理時證稱：「他們（戊○○、丁○○、己○、乙○○）就是說話很大聲。」、
      「丁○○與戊○○找乙○○協調時，有帶買賣系爭土地的資料到場」等語，核
      與證人楊惟欽於審理時證稱：「乙○○說有債務糾紛拜託我去調解。調解時丁○○拿一張帳單說乙○○有欠戊○○錢，一開始也是很和氣，後來就是一個說
      有欠，一個說沒欠，就開始大聲了。他們二邊在那邊叫嚷，我說我沒辦法調解
      ，大家就走了。」、「調解過程雙方都很大聲而已，戊○○與丁○○當場沒有
      恐嚇乙○○，雙方也沒有動手拉扯」等語大致相符，是以，被告戊○○、丁○○之均係對於系爭土地價金進行協調及談判，並未見渠等有何具體恐嚇告訴人
      之犯罪行為，矧被告戊○○、丁○○苟有恐嚇取財之犯意，怎可能容許與本案
      無直接關係之證人楊惟欽、王漢津在場？堪認被告戊○○、丁○○在此次協調
      過程中並無公訴人所指恐嚇之言行。
    至於乙○○、己○雖陳稱：「戊○○委託丙○○、丁○○兄弟催討土地價金時
      雖未當面或以電話恐嚇，但以丙○○兄弟在黑道上的知名度，心理就會畏懼害
      怕」等語。然查，九十一年十二月間在王漢津代書事務所之協調，有王漢津在
      場；九十二年一月十一日之協商，係由乙○○請求證人楊惟欽出面居間協調，
      此據楊惟欽於本院審理時證述在卷，證人王漢津亦在場。衡情證人楊惟欽當無
      偏頗之虞，在場證人王漢津復與雙方熟識，況且二次協調地點分別在王漢津代
      書事務所、楊文昌代表服務處，理論上對雙方而言當屬適當之折衝處所，若被
      告戊○○、丁○○確有恐嚇取財之犯意，衡情其當帶同己○、乙○○至其得管
      領控制之處所或儘可能切斷劉、林二人對外之援助，以使劉、林二人心生畏怖
      而遂其犯行，焉會在上址協商？實難僅依己○、乙○○內心有害怕之感覺，即
      謂被告戊○○、丁○○之言行有何恐嚇意涵。亦即被告戊○○、丁○○在協調
      過程中，並未明確指出有何惡害會發生，既非以具體惡害之通知，尚與恐嚇取
      財罪之構成要件有間。己○、乙○○之畏懼感實來自於其內心之孤立無援感覺
      ，核與被告等人之言行無關。
    訊之被告丙○○否認受被告戊○○委託向乙○○、己○催討債務，證人乙○○
      、己○亦證稱協調債務時從未見被告丙○○在場等語，佐以被告戊○○亦否認
      有委請被告丙○○催討債務，申言之，被告丙○○未出面向乙○○、己○催討
      債務之事實固可認定。雖證人楊惟欽證稱九十二年一月十一日在楊文昌代表服
      務處協商時，被告丙○○有打電話詢問處理情形等語，然被告丙○○所為僅止
      於此，對乙○○、己○並無任何恫嚇之行為。公訴人復未舉出證據證明被告丙○○與被告戊○○間有何犯意之聯絡，自難僅以被告丙○○曾打電話關心協商
      情形，即推認被告丙○○有與被告戊○○共同犯罪之不法犯行。
    綜上所述，被告戊○○與己○、乙○○間既有土地價金分配不均之債務糾紛，
      被告丁○○係受託處理糾紛被，告戊○○雖捨正常法律途徑不由，逕行委託被
      告丁○○自力救濟，容有不是，惟參以被告戊○○、丁○○不憚其煩多次與己○、乙○○協調等情，堪認被告戊○○、丁○○主觀上係基於協調商談之意思
      ，應無不法所有之意圖。況在協調、談判過程中難免會因立場之不同，而互有
      堅持或爭執，恐難僅憑此種爭執或堅持即認被告等涉有恐嚇取財犯嫌。本件顯
      係乙○○、己○與被告戊○○雙方因債務問題引發爭議，以致產生嫌隙，尚難
      單憑乙○○、己○之片面指訴，即遽為被告等人不利之認定。至於被告戊○○
      與己○、乙○○間真實之債權債務究竟有多少，均與本件無關。此外，復查無
      其他具體事證足資證明被告等人涉有起訴意旨所指之恐嚇取財罪嫌，應認無法
      證明被告三人犯罪，揆諸首揭法條意旨，應為被告戊○○、丁○○、丙○○均
      無罪之諭知。
三、被告丁○○被訴傷害罪部分：
    按告訴乃論之罪，未經告訴或其告訴經撤回者應諭知不受理之判決，此為刑事訴
    訟法第三百零三條第三款所明定。次按起訴為裁判上一罪之案件，如果法院審理
    結果，認為一部不成立犯罪，他部又欠缺追訴要件，則一部既不成立犯罪，即難
    與他部發生一部及全部之關係，法院應分別為無罪及不受理之諭知，最高法院七
    十年臺非字第一一號亦著有判例可資參照。本件被告丁○○涉犯前揭傷害己○部
    分，經檢察官提起公訴，認被告係犯刑法第二百七十七條第一項之普通傷害罪嫌
    ，並與前開涉犯恐嚇取財未遂罪嫌部分有方法結果之牽連關係，而為裁判上一罪
    。惟被告丁○○涉犯恐嚇取財未遂罪嫌部分，既不能證明犯罪，而經本院諭知無
    罪，已如前述，自無從與其所犯傷害部分成立裁判上一罪之關係。又被告丁○○
    雖經檢察官以刑法第二百七十七條第一項之傷害罪起訴，然己○於警訊及偵查時
    均未提出告訴，僅表示「我要暫時保留追訴權」等語（見彰警刑字第○九二○○
    二四七二七號卷第十一頁背面），自難認為被害人己○已合法告訴。據此，本件
    被告丁○○涉犯告訴乃論之罪，顯未經合法告訴，揆諸前揭法條規定，此部分自
    應諭知不受理之判決。
據上論斷，應依刑事訴訟法第三百零一條第一項、第三百零三條第三款，判決如主文
。
本案經檢察官楊忠城到庭執行職務。
中      華      民      國    九十四    年      二      月    二十四    日
                                臺灣彰化地方法院刑事第二庭
                                  審判長法官  宋  恭  良
                                  法      官  許  雅  婷
法      官  吳  永  梁
右正本證明與原本無異。
如不服本判決，應於送達後十日內向本院提出上訴狀(須附繕本)。
告訴人或被害人對於判決如有不服具備理由請求檢察官上訴者，其上訴期間之計算係
以檢察官收受判決正本之日期為準。
                                  法院書記官  劉  玫  金
中      華      民      國    九十四    年      二      月    二十五    日
共1 筆 / 現在第1 筆 ｜友善列印
     被訴恐嚇取財部分。另被訴傷害罪嫌部分，檢察官未提起上訴）犯罪，而為渠等
    無罪之諭知，均無不當，應予維持，並引用第一審判決書記載之理由（如附件）
    。
二、檢察官上訴意旨以：
    原判決諭知被告戊○○、丙○○及丁○○等三人無罪之判決，固屬卓見。惟查：
    (一)被告戊○○與乙○○、己○三人於七十八年間共同出資三六四○萬元（抵押借
      貸三六○○萬元），各按出資比例（出資比例為不爭執事項）即被告戊○○、
      己○各為八分之三，乙○○為八分之二，合夥購得和美鎮謝光換祭祀公業之土
      地。嗣於八一年間，因繳交銀行貸款利息過高，乙○○及己○徵得被告戊○○
      之同意，以七五二二萬元之價格賣出，扣除先前以上開土地向彰化第一信用合
      作社抵押貸款之一○○○萬元、彰化第四信用合作社抵押貸款二六萬元，及上
      開祭祀公業四柱及公積金七七五萬元、土地增值稅0000000元後，剩餘
      00000000元，由共有人出資比例平分。而被告戊○○應分得部分已領
      取完畢之事實，業據被害人乙○○、己○及證人王漢津於警詢、偵查中及審理
      時指訴、證述綦詳，足認被告戊○○與乙○○、己○等人已無債權債務關係存
      在。
    (二)被告戊○○當初曾在買賣契約書後方簽收蓋章，以表示其確實有收受該等支票
      。另被害人等並提出與其所述相符之不動產買賣契約書及支付上開祭祀公業四
      柱及公基金之收據影本（均在卷可稽），對照戊○○於偵查中亦不諱稱上開簽
      名及印文均為伊個人親自簽名及用印等情，均足以證明被害人已無積欠戊○○
      任何債務。
    (三)被告戊○○雖辯稱：當時係乙○○及己○等人夥同黑道人士持槍恐嚇伊簽名，
      且上開支票均由乙○○等人取走云云。惟戊○○於偵查中之供述已前、後不一
      ，僅敘明如下：(1)「問：有何證據可證明伊當時被脅迫賣出前述土地？答：伊
      並無取得足額之金錢，即可證明」。(2)另被告戊○○於92年03月27日警詢時、
      92年04月15日偵查中及93年12月14日審理時之供述：「當初有要告乙○○、己○、王漢津，但三人都已經脫產，告也沒有用」、「問：為何沒有報警？答：
      我去找己○，他叫我找王漢津，我去找王漢津，他叫我找己○及乙○○」、「
      其實買賣是我和王代書交涉的，要拿錢也是他打電話給我的」。是被告戊○○
      對於被脅迫賣出土地，沒有提起訴訟一事，前後說詞不一，顯難以採信。
    (四)被告戊○○前與被害人買賣價款收受期間長達半年之久，加上被告戊○○曾任
      和美鎮代會主席，人面堪稱廣闊，焉有不知反制之理。況被告戊○○若未收受
      支票，豈會配合過戶。故被告辯稱當時係被脅迫賣出土地，顯為事後辯解之詞
      ，洵無足採。
    (五)被告戊○○於偵查中復提供：另案在台灣高等法院台中分院審理中，經台灣高
      等法院台中分院將和美鎮○○段第1124號、第1125地號土地送鑑結果，上開二
      筆土地於81年間價值達25000 萬餘元，有華聲公司出具之不動產鑑定報告書在
      卷可佐，並有證人王漢津於93年12月14日在審理中及被害人乙○○先後於92年
      2月11日及3月25日之警詢指訴可稽，益加證明被告戊○○確因當初買賣土地只
      賣得7522萬元而心有不甘，乃以買賣土地糾紛為藉口，委託被告丙○○、丁○○對被害人乙○○及己○二人恐嚇取財動機之事實。
    (六)又衡諸常情，如被告戊○○當時確遭人脅迫賣出上開不動產，何以不立即循正
      常司法管道報警處理，卻遲至十餘年後（91年間）方請求被告丁○○出面催討
      該筆債務，是被害人等之上開指訴應堪憑信。
    (七)再者，被告戊○○雖於偵查中供述：上開債務伊僅委託丁○○代為催討，丙○○並不知情，『伊不認識丙○○』云云，然被告丙○○於偵查中、聲押臨時庭
      及審理中供稱：上開債務係戊○○寫委託書拜託丁○○處理，因我有案在身，
      不方便出面處理，方由丁○○出面找乙○○等人協談該筆債務。戊○○本來要
      委託我，但因我交保中，我就帶我弟弟丁○○去找戊○○。我跟戊○○認識十
      幾年了。嗣後他們在楊文昌代表服務處談判時，伊尚有致電找楊惟欽了解協談
      情形等語。又被告丁○○前於偵查中供述：「問：上開債務是否因丙○○不方
      便出面，方委由你出面處理？答：當初係戊○○告訴丙○○，因丙○○假釋不
      便，方由我出面處理」等語。嗣於偵查中復供陳：係被告戊○○告知伊，如處
      理好前開債務，要給付伊總價金三成之酬勞等語詳實在卷。並佐以證人楊惟欽
      、被告丁○○於警詢及偵查中證稱：在楊文昌代表處協商時，曾接獲丙○○之
      電話欲了解當時之協調狀況等情，是被告戊○○所為辯解，純係事後迴護之詞
      ，未可盡信。
    (八)被告戊○○與丁○○在上開代表處協商之際，夥同三至四名姓名、年籍不詳之
      男子至現場助勢，其間被告丁○○等人之口氣不好，且前揭男子尚不時打斷乙○○之談話，並喝令其講話小聲一點等情，業據被害人乙○○及己○於警詢、
      偵查及審理中指陳明確，並經證人王漢津及楊惟欽於偵查及審理中證述綦詳，
      且被害人乙○○及己○於警詢及偵查中復陳稱：渠等因此感到害怕、心生畏懼
      等，均足以證明被告等人確實涉有不法。
三、經查：證人己○、乙○○雖均證稱被告戊○○已領取系爭支票（即土地買受人呂
    火旺交付之發票人鐘苡菁、付款人彰化巿第四信用合作社、帳號三七七之九號、
    支票號碼：0000000號、票面金額：二百萬元；支票號碼：000000
    0號、票面金額：四百十二萬五千元；支票號碼：0000000號、票面金額
    ：三十三萬四千七百九十八元；支票號碼0000000號、票面金額：七十二
    萬元等支票）及呂火旺簽發之支票（發票人呂火旺、付款人彰化市第四信用合作
    社、帳號六八一之八號、支票號碼：0000000號、票面金額：一百八十七
    萬五千元之支票），土地價金已付清，沒有金錢糾紛云云；乙○○另於警詢時提
    出載明被告戊○○領取支票之明細為證。然系爭支票屆期均未提示，有合作金庫
    銀行彰儲分行（下稱合庫彰儲分行）九十二年五月二十七日合金彰儲字第○九二
    ○○○二六三一號函附卷可稽。證人即合庫彰儲分行存款經辦洪慧貞於偵訊時具
    結證稱：「（查系爭支票有否提示之流程為何？）先調出鐘苡菁、呂火旺該年度
    帳卡檔，再查整年度交易資料，也比對支票號碼，結果鐘苡菁部分查不到資料，
    表示支票未存入」等語屬實；再佐以被告戊○○在彰化市第一信用合作社之○五
    九七二二號、0000000號活期存款帳戶、0000000活期儲蓄存款帳
    戶，於八十一年、八十二年間僅有每半年數百元之孳息，沒有鉅額資金往來，亦
    有彰化市第一信用合作社九十二年五月七日彰一信合字第五三二號函附對帳單在
    卷可憑。查，系爭支票金額甚鉅，被告戊○○領取系爭支票後，若得以持續持有
    該等支票，其至愚亦不致未將系爭支票提示兌領，坐令票據權利罹於時效而消滅
    ，是其於原審所述伊在不動產買賣契約書簽名表示領取支票後，旋被黑道份子當
    場搶回系爭支票等語，即非全然無據，並徵被告戊○○與乙○○、己○間確因買
    賣土地分配價金不均而存有債權債務之糾紛，被害人乙○○所提被告戊○○領取
    支票之明細，僅能證明被告戊○○有簽領之事實，然尚未足更進而證明無被告戊○○所述之上開被搶回之事實存在，自難為被告等不利之認定。而被害人乙○○
    、己○所述，事涉己身利害關係，難期真實，自難遽採而為不利於被告等之認定
    。另證人王漢津於偵查中雖證稱本件土地是由伊具名買賣，價金由呂火旺交陳勝
    和轉交伊來分交己○、乙○○、戊○○三人等語；然其於原審作證時又稱：「（
    錢如何分配的事，你有無參與？）沒有，這不屬於代書的工作」，前後所述已不
    一致；況其於原審另稱：「（是否有看到戊○○收到賣土地款？）因為那是支票
    ，就簽收，我不太了解」、「（是否有發生賣土地的款項分配不清楚的事情嗎？
    ）印象中有這件事」、「（你稱當時你當代理人向己○等三人購買土地，你們買
    賣的價錢，有無支付清楚？）這事呂火旺與己○他們三人去處理‧‧‧」、「（
    是否知道這些支票都有兌現？）我不曉得」、「之後有人向戊○○拿回那些支票
    嗎？）這我不清楚‧‧‧」等語，亦徵證人王漢津對於被告戊○○與被害人乙○○、己○等之債權債務糾紛，並不清楚，所證尚無可為不利於被告等之認定。上
    訴意旨又稱被告戊○○係因當初只賣得七五二二萬元之價款，心有不甘，乃以買
    賣土地糾紛為藉口，委託被告丙○○、丁○○對被害人恐嚇取財，否則被告戊○○當時何以不反制？何以不循正常司法管道報警處理？然當事人間發生民、刑事
    之糾紛後，欲循由何項方式並於何種時機下解決爭端，自有其主、客觀環境因素
    之衡量。被告戊○○與被害人乙○○、己○間確有上開債權債務之糾紛，已如前
    述，雖其未於發生當時立即循由司法訴訟途徑解決爭端，然亦不能以此反證渠等
    間無上開債權債務糾紛之存在。再關於被告等三人並無於公訴人所指之時間、地
    點，連續對被害人乙○○、己○恐嚇取財之行為，已經原判決於理由二(2)之至
    各段論述翔實，所為論斷亦無不當之處。本件被告戊○○與被害人己○、乙○○間既有土地價金分配不均之債務糾紛，被告丁○○係受託處理糾紛，被告戊○○雖捨正常法律途徑不由，逕行委託被告丁○○自力救濟，容有不是，惟參以被
    告戊○○、丁○○不憚其煩多次與己○、乙○○協調等情，堪認被告戊○○、丁○○主觀上係基於協調商談之意思，應無不法所有之意圖。況在協調、談判過程
    中難免會因立場之不同，而互有堅持或爭執，恐難僅憑此種爭執或堅持即認被告
    等涉有恐嚇取財犯嫌。本件顯係乙○○、己○與被告戊○○雙方因債務問題引發
    爭議，以致產生嫌隙，尚難單憑乙○○、己○之片面指訴，即遽為被告等人不利
    之認定。至於被告戊○○與己○、乙○○間真實之債權債務究竟有多少，均與本
    件無關。此外，復查無其他具體事證足資證明被告等人涉有起訴意旨所指之恐嚇
    取財罪嫌，應認無法證明被告三人犯罪，原審因而為被告戊○○、丙○○、丁○○（被訴恐嚇取財部分。另被訴傷害罪嫌部分，依上訴意旨，檢察官對此部份應
    未提起上訴）均無罪之諭知，並無不當。檢察官之上訴為無理由，應予駁回。
據上論斷，應依刑事訴訟法第三百七十三條、第三百六十八條，判決如主文。
本案經檢察官甲○○到庭執行職務。
中　　　華　　　民　　　國　　九十四　年　　  六   　　月　 　十六　　　日
                              臺灣高等法院臺中分院刑事第四庭
                                    審判長法  官  洪  耀  宗
                                          法  官  陳  欣  安
                                          法  官  江  德  千
右正本證明與原本無異。
不得上訴。
                                          書記官  吳  麗  琴
中　　　華　　　民　　　國　　九十四　年　    　六　　月　　十七  　　　日
                                                                        Ａ
臺灣彰化地方法院 判決書 -- 刑事類
共1 筆 / 現在第1 筆 ｜友善列印｜
【裁判字號】 92 , 易 , 1022
【裁判日期】 940224
【裁判案由】 恐嚇取財
【裁判全文】
臺灣彰化地方法院刑事判決　　　　　　　　　　　　九十二年
度易字第一二二號
　　被　　　告　丁○○
　　被　　　告　戊○○
　　右二人共同　柯開運律師
　　選任辯護人
　　被　　　告　丙○○
右列被告等因恐嚇取財案件，經檢察官提起公訴（九十二年度偵
字第二九三一號、第
二四○五號、第五七五五號），本院判決如左：
    主  文
戊○○、丙○○均無罪。
丁○○被訴恐嚇取財未遂部分無罪；被訴傷害部分不受理。
    理  由
一、公訴意旨略以：被告戊○○於民國七十七年十一月間與乙○○、己○共同出資新
    台幣（下同）三千六百四十萬三千五百元（出資比率：被告
戊○○、己○各為八
    分之三，乙○○為八分之二，另分別向彰化市第一信用合作
社抵押貸款一千萬元
    、彰化市第四信用合作社抵押貸款二千六百萬元），合夥購
得彰化縣和美鎮謝先
    煥祭祀公業土地（坐落和美鎮○○段第一一二四號、第一一
二五地號、建地面積
    分別為○‧一○四五公頃，及○‧五六九二公頃；及同段第
一一二四之一號、第
    一一二三號、第一一二八地號之田地，面積分別為○‧○六
三六公頃、○‧一○
    三四公頃及○‧三○五七公頃，下稱系爭土地）。嗣於八十
一年三月初，因前開
    貸款利息過高，乙○○及己○徵得被告戊○○之同意，以七
千五百二十二萬元之
    價格售予呂火旺，扣除先前以上開土地向彰化市第一信用合
作、彰化市第四信用
    合作社抵押貸款之三千六百萬元，及上開祭祀公業之四柱、
公積金七百七十五萬
    元、土地增值稅二百十萬七千二百零五元後，剩餘二千九百
三十六萬二千七百九
    十五元。之前以上開土地向金彰化市第一信用合作社貸得一
千萬元時，被告戊○○已先向己○取得四百五十萬元，買受人呂火旺即交付發票
人鐘苡菁、付款人彰
    化第四信用合作社、帳號三七七之九號、支票號碼：000
0000號、票面金
    額：二百萬元；支票號碼：0000000號、票面金額：
四百十二萬五千元；
    支票號碼：0000000號、票面金額：三十三萬四千七
百九十八元；支票號
    碼0000000號、票面金額：七十二萬元（以上四張支
票下稱系爭支票），
    及發票人呂火旺、付款人彰化第四信用合作社、帳號六八一
之八號、支票號碼：
    0000000號、票面金額：一百八十七萬五千元之支票
一紙，合計九百零五
    萬四千七百九十八萬元，加上被告戊○○先前向己○取得之
四百五十萬元，被告
    戊○○總計已取得一千三百五十五萬四千七百九十八元，已
超過被告戊○○按出
    資比率應分得金額（原應分得一千一百零一萬一千零四十八
元，賣出價金扣除先
    前向金融機構之借貸金額、土地增值稅等稅賦後，以被告戊○○出資比例八分之
    三計算），己○、乙○○並未積欠戊○○任何土地價金。詎
被告戊○○於九十一
    年十一月間，明知其與乙○○、己○間並無買賣土地價金分
配不均情事，竟與被
    告丙○○、丁○○兄弟共同基於意圖為自己不法所有之概括
犯意聯絡，假藉八十
    一年間買賣土地價金分配不均為由，向乙○○、己○催討二
千餘萬元土地價金，
    被告戊○○並與被告丙○○、丁○○兄弟約定如催得上開債
務，願以總價金三成
    作為酬勞，因被告丙○○另案假釋中不便出面，便推由被告
丁○○出面催討前述
    價金。被告丁○○先於九十一年一月十一日十五時許，在彰
化市○○里○○○街
    ，向乙○○恫稱：先前積欠戊○○土地價金，需交出二千七
百萬元清償上開價金
    等語，致乙○○心生畏懼而遷至他處躲藏。嗣被告丁○○無
法覓得乙○○之行蹤
    ，再於同年十二月間，與被告戊○○以協調分配土地價金為
由，約己○在彰化市
    ○○街三十六之五號王漢津代書事務所核對帳目資料，被告
丁○○見戊○○與己○商談未果，基於傷害犯意，持電擊棒毆打己○左手臂，致
己○受有左手臂淤青
    紅腫等傷害，並喝令己○於一定期間內，交出乙○○之下落
等語後離去。己○聯
    繫乙○○後，與被告戊○○、丁○○復約於九十二年一月十
一日十四時許，在彰
    化市○○里○○○路二二一號楊文昌代表服務處協商上開土
地價金事宜，當日下
    午被告戊○○、丁○○即夥同三至四名姓名、年籍均不詳之
男子，至上開服務處
    助勢，當乙○○向被告戊○○、丁○○說明當時賣出土地時
之價金分配情形，被
    告丁○○與所率至該處之男子不時打斷乙○○之談話，並喝
令其講話小聲一點等
    語，致乙○○、己○等人心生畏懼，該協調會終因乙○○、
己○與被告戊○○、
    丁○○雙方歧見甚大而結束，乙○○與己○因而未給付被告
戊○○、丁○○、丙○○前揭二千七百萬元之價金。因認被告三人涉犯刑法第三
百四十六條第一項、
    第三項之意圖為自己不法之所有，以恐嚇使人將本人之物交
付之恐嚇取財未遂罪
    ；被告丁○○另涉犯刑法第二百七十七條第一項傷害罪嫌。
二、被告戊○○、丁○○、丙○○被訴恐嚇取財未遂罪部分：
  (1)按犯罪事實應依證據認定之，無證據不得認定犯罪事實；又
不能證明被告犯罪者
    ，應諭知無罪之判決，刑事訴訟法第一百五十四條二項、第
三百零一條第一項分
    別定有明文。且按刑法第三百四十六條第一項恐嚇取財罪之
成立，係以行為人具
    有不法所有之意圖，以將來之惡害通知，或以現實之危害相
加而未達於不能抗拒
    之程度，使被害人交付財物為犯罪構成要件，若雙方為免日
後之糾葛，以洽談協
    議方式談判解決，允於交付財物，即令談判時有言語衝突，
亦與恐嚇取財之要件
    不合。最高法院八十二年度台上字第四三七五號判決著有明
文。又按告訴人之告
    訴，本以使被告受刑事訴追為目的，故其陳述是否與事實相
符，自應調查其他證
    據，以資審認，苟以所為攻擊之詞，尚有瑕疵，則在此瑕疵
未予究明以前，即不
    能遽採為斷罪之基礎，最高法院六十九年台上字第一五三一
號判決及五十二年台
    上字第一三○○號、三十二年上字第九七一號判例意旨參照
。
  (2)公訴人認被告三人涉犯前開恐嚇取財罪嫌，無非係以被害人
己○、乙○○之指述
    ，證人王漢津代書、楊文昌之兄楊惟欽之證述，及七十七年
、八十一年間之系爭
    土地不動產買賣契約書為其論據。訊之被告戊○○、丙○○
、丁○○均堅詞否認
    前揭恐嚇取財、傷害犯行，被告戊○○辯稱：伊於七十七年
十一月間與乙○○、
    己○合資購得系爭土地，乙○○、己○於八十一年三月間帶
黑道兄弟脅迫伊以低
    於市價三倍之價格即七千五百二十二萬元賣給王漢津，嗣在
王漢津代書事務所分
    配出售土地價金時，王漢津交付伊系爭支票四張及發票人呂
火旺支票一張，伊在
    不動產買賣契約書簽名表示領取支票後，己○等人旋夥同黑
道份子當場搶回系爭
    支票，伊僅提示呂火旺之支票一紙，前後僅分得三至五百萬
元，之後己○、乙○○即拒不處理。伊催討無著才於九十一年十一月間委託丁○○出面追索伊應分得
    之部分，並未委託丙○○處理。九十一年十二月間，伊、丁○○在彰化市○○街
    三十六之五號王漢津代書事務所，與己○核對帳目資料，己○表示土地價金已付
    清，丁○○請己○提出證明，己○提不出證明而與丁○○爭
吵，伊見狀將己○、
    丁○○架開，此次商談未果就各自離去。九十二年一月十一
日十四時許，伊、丁○○在彰化市○○里○○○路二二一號楊文昌代表服務處，
與乙○○、己○、王
    漢津、楊惟欽商談土地價金之事，乙○○拿出自己所寫的付
款明細，堅稱已付清
    土地價金，楊惟欽要求乙○○提出付款資料，乙○○拿不出
來，楊惟欽因此表示
    無法處理，之後大家就各自離去，絕無恐嚇取財、傷害己○
情事。被告丁○○辯
    稱：伊僅於九十二年一月十一日十四時許，在彰化市○○里
○○○路二二一號楊
    文昌代表服務處見過乙○○，未於九十一年一月十一日十五
時許，在彰化市○○
    里○○○街與乙○○碰面。伊於九十一年十二月間，受戊○○委託一同前往王漢
    津代書事務所，與己○協調土地價金之事，己○聲稱已付清
土地價金，伊表示戊○○都沒有拿到錢，己○答以「我們又沒欠你」，並大聲叫
嚷，伊就與己○拉扯
    ，未持電擊棒毆打己○。伊於九十二年一月十一日十四時許
，在楊文昌代表服務
    處與戊○○、己○、乙○○、王漢津、楊惟欽商談土地價金
之事，因乙○○提不
    出付款資料，楊惟欽表示無法處理，該次協調未果逕自離去
。被告丙○○辯稱：
    伊認識戊○○十幾年了，戊○○並未委託伊處理此事，伊未
與己○、乙○○接觸
    ，並無恐嚇行為各等語。是本件關鍵在於被告戊○○是否領
足應分得之土地價金
    ，及催討款項之手段是否經由恐嚇、傷害。經查：
    被告戊○○於七十七年十一月間與乙○○、己○共同出資
三千六百四十萬元（
      出資比率：被告戊○○、己○各為八分之三，乙○○為八
分之二，另分別向彰
      化市第一信用合作社抵押貸款一千萬元、彰化市第四信用
合作社抵押貸款二千
      六百萬元），合夥購得系爭土地，嗣再於八十一年三月五
日以七千五百二十二
      萬元售予王漢津（實際買受人為呂火旺），扣除先前以上
開土地向彰化市第一
      信用合作社、彰化市第四信用合作社抵押貸款之三千六百
萬元，及上開祭祀公
      業之四柱、公積金七百七十五萬元、土地增值稅二百十萬
七千二百零五元後，
      剩餘二千九百三十六萬二千七百九十五元，被告戊○○依
八分之三出資比例而
      分得買受人呂火旺交付之發票人鐘苡菁、付款人彰化巿第
四信用合作社、帳號
      三七七之九號、支票號碼：0000000號、票面金額
：二百萬元；支票號
      碼：0000000號、票面金額：四百十二萬五千元；
支票號碼：0000
      000號、票面金額：三十三萬四千七百九十八元；支票
號碼0000000
      號、票面金額：七十二萬元（以上四張支票下稱系爭支票
），及發票人呂火旺
      、付款人彰化第四信用合作社、帳號六八一之八號、支票
號碼：000000
      0號、票面金額：一百八十七萬五千元之支票一紙，合計
九百零五萬四千七百
      九十八萬元，此據證人王漢津、己○於本院審理時及證人
乙○○於警、偵訊時
      證述屬實（乙○○經本院合法傳喚未到，其於警、偵訊時
之證述，依刑事訴訟
      法施行法第七條之三規定，於九十二年九月一日施行前已
繫屬於各級法院之案
      件，其以後之訴訟程序，應依修正刑事訴訟法終結之。但
修正刑事訴訟法施行
      前已依法定程序進行之訴訟程序，其效力不受影響，是乙○○於九十二年二月
      十一日、九十二年三月二十五日、九十二年四月十八日所
製作之警詢筆錄，及
      於九十二年六月三日未經具結之偵訊筆錄，係在九十二年
九月一日修正刑事訴
      訟法施行前所為，被告三人及選任辯護人對該等證據能力
並未於本案言詞辯論
      終結前聲明異議，且經本院於審理時提示並告以該供述之
要旨，並審酌該陳述
      均係出於證人自由意志而為等情，揆諸上述說明，自應認
得為適格之證據，而
      足為證據力之評價。），並有系爭土地不動產買賣契約書
二份影本在卷可佐。
    證人己○、乙○○均證稱被告戊○○已領取系爭支票及呂
火旺之簽發之支票，
      土地價金已付清，沒有金錢糾紛云云，乙○○另於警訊時
提出載明被告戊○○
      領取支票之明細為證。然系爭支票屆期均未提示，有合作
金庫銀行彰儲分行（
      下稱合庫彰儲分行）九十二年五月二十七日合金彰儲字第
○九二○○○二六三
      一號函附卷可稽（參偵卷第七十頁至七十一頁），證人即
合庫彰儲分行存款經
      辦洪慧貞於偵訊時具結證稱：「（問：查系爭支票有否提
示之流程為何？）先
      調出鐘苡菁、呂火旺該年度帳卡檔，再查整年度交易資料
，也比對支票號碼，
      結果鐘苡菁部分查不到資料，表示支票未存入」等語（參
偵卷第九十二頁），
      再佐以被告戊○○在彰化市第一信用合作社之○五九七二
二號、000000
      0號活期存款帳戶、0000000活期儲蓄存款帳戶，
於八十一年、八十二
      年間僅有每半年數百元之孳息，沒有鉅額資金往來，亦有
彰化市第一信用合作
      社九十二年五月七日彰一信合字第五三二號函附對帳單在
卷可憑（參偵卷第六
      十五頁至六十八頁），是被告戊○○供稱伊在不動產買賣
契約書簽名表示領取
      支票後，旋被黑道份子當場搶回系爭支票，伊僅提示呂火
旺所簽發、面額一百
      八十七萬五千元之支票一紙等語，並非盡屬憑空杜撰，可
見被告戊○○與乙○○、己○間確因買賣土地分配價金不均而存有債權債務之
糾紛。
    乙○○於警、偵訊時已明確陳稱僅於九十二年一月十一日
十四時許，在彰化市
      ○○里○○○路二二一號楊文昌代表服務處，與被告戊○○、丁○○協調上開
      土地價金之事，在此之前之後均未見過被告丁○○或接過
其電話等語（參彰警
      刑字第○九二○○二四七二七號卷第八頁），是公訴人認
被告丁○○於九十一
      年一月十一日十五時許，在彰化市○○里○○○街向乙○○恫稱：先前積欠戊○○土地價金，需交出新台幣（下同）二千七百萬元清償
上開價金等語，致乙○○心生畏懼而遷至他處躲藏，容有誤認事實，難以遽認
被告戊○○涉有此部
      份之犯行。
    被告戊○○、丁○○坦承確於九十一年十二月間，在彰化
市○○街三十六之五
      號王漢津代書事務所，與己○、王漢津協調土地價金之事
。雖證人己○指訴被
      被告丁○○於協調持電擊棒刺傷左手上臂，同時恐嚇稱：
「限期找出乙○○，
      否則要找你」云云。然查，九十一年十二月時值冬天，己○自承當時身著夾克
      ，眾所皆知電擊棒為長條型之鈍物，前端又非尖銳，被告
戊○○如以電擊棒刺
      己○之左上臂，殊難造成己○所稱之「破皮、流血」之傷
勢，證人己○自承未
      去醫院就醫驗傷，是並無證據證明己○是否受有前揭傷害
。另在場之證人王漢
      津於審理時證稱：「戊○○、丁○○當時是很親切地說要
請教這些東西，要來
      瞭解。戊○○及己○說話很大聲，丁○○把他們撥開，並
說這是代書的地方不
      要在這邊造成別人生意上不方便，所以就說要把劉先生請
去外面。」、「戊○○及己○是說話很大聲，沒有何人要恐嚇何人。我與戊○○一直要勸己○及丁○○要保持冷靜，丁○○、己○二人就越說越大聲。」等
語，據此可認己○上
    開指訴，非但無證據可佐，亦有諸多與常情相悖之處，其瑕
疵甚為顯然，自無
      從單憑己○上開片面且有瑕疵之指訴內容，遽為不利於被
告戊○○、丁○○二
      人之事實認定。
    九十二年一月十一日十四時許，在彰化市○○里○○○路
二二一號楊文昌代表
      服務處協調上開土地價金時，在場者有被告戊○○、丁○○、己○、王漢津、
      楊文昌之兄楊惟欽在場，此據被告戊○○、丁○○坦認在
卷。證人王漢津於審
      理時證稱：「他們（戊○○、丁○○、己○、乙○○）就
是說話很大聲。」、
      「丁○○與戊○○找乙○○協調時，有帶買賣系爭土地的
資料到場」等語，核
      與證人楊惟欽於審理時證稱：「乙○○說有債務糾紛拜託
我去調解。調解時丁○○拿一張帳單說乙○○有欠戊○○錢，一開始也是很和
氣，後來就是一個說
      有欠，一個說沒欠，就開始大聲了。他們二邊在那邊叫嚷
，我說我沒辦法調解
      ，大家就走了。」、「調解過程雙方都很大聲而已，戊○○與丁○○當場沒有
      恐嚇乙○○，雙方也沒有動手拉扯」等語大致相符，是以
，被告戊○○、丁○○之均係對於系爭土地價金進行協調及談判，並未見渠等
有何具體恐嚇告訴人
      之犯罪行為，矧被告戊○○、丁○○苟有恐嚇取財之犯意
，怎可能容許與本案
      無直接關係之證人楊惟欽、王漢津在場？堪認被告戊○○
、丁○○在此次協調
      過程中並無公訴人所指恐嚇之言行。
    至於乙○○、己○雖陳稱：「戊○○委託丙○○、丁○○
兄弟催討土地價金時
      雖未當面或以電話恐嚇，但以丙○○兄弟在黑道上的知名
度，心理就會畏懼害
      怕」等語。然查，九十一年十二月間在王漢津代書事務所
之協調，有王漢津在
      場；九十二年一月十一日之協商，係由乙○○請求證人楊
惟欽出面居間協調，
      此據楊惟欽於本院審理時證述在卷，證人王漢津亦在場。
衡情證人楊惟欽當無
      偏頗之虞，在場證人王漢津復與雙方熟識，況且二次協調
地點分別在王漢津代
      書事務所、楊文昌代表服務處，理論上對雙方而言當屬適
當之折衝處所，若被
      告戊○○、丁○○確有恐嚇取財之犯意，衡情其當帶同己○、乙○○至其得管
      領控制之處所或儘可能切斷劉、林二人對外之援助，以使
劉、林二人心生畏怖
      而遂其犯行，焉會在上址協商？實難僅依己○、乙○○內
心有害怕之感覺，即
      謂被告戊○○、丁○○之言行有何恐嚇意涵。亦即被告戊○○、丁○○在協調
      過程中，並未明確指出有何惡害會發生，既非以具體惡害
之通知，尚與恐嚇取
      財罪之構成要件有間。己○、乙○○之畏懼感實來自於其
內心之孤立無援感覺
      ，核與被告等人之言行無關。
    訊之被告丙○○否認受被告戊○○委託向乙○○、己○催
討債務，證人乙○○
      、己○亦證稱協調債務時從未見被告丙○○在場等語，佐
以被告戊○○亦否認
      有委請被告丙○○催討債務，申言之，被告丙○○未出面
向乙○○、己○催討
      債務之事實固可認定。雖證人楊惟欽證稱九十二年一月十
一日在楊文昌代表服
      務處協商時，被告丙○○有打電話詢問處理情形等語，然
被告丙○○所為僅止
      於此，對乙○○、己○並無任何恫嚇之行為。公訴人復未
舉出證據證明被告丙○○與被告戊○○間有何犯意之聯絡，自難僅以被告丙○○曾打電話關心協商
      情形，即推認被告丙○○有與被告戊○○共同犯罪之不法
犯行。
    綜上所述，被告戊○○與己○、乙○○間既有土地價金分
配不均之債務糾紛，
      被告丁○○係受託處理糾紛被，告戊○○雖捨正常法律途
徑不由，逕行委託被
      告丁○○自力救濟，容有不是，惟參以被告戊○○、丁○○不憚其煩多次與己○、乙○○協調等情，堪認被告戊○○、丁○○主觀上係
基於協調商談之意思
      ，應無不法所有之意圖。況在協調、談判過程中難免會因
立場之不同，而互有
      堅持或爭執，恐難僅憑此種爭執或堅持即認被告等涉有恐
嚇取財犯嫌。本件顯
      係乙○○、己○與被告戊○○雙方因債務問題引發爭議，
以致產生嫌隙，尚難
      單憑乙○○、己○之片面指訴，即遽為被告等人不利之認
定。至於被告戊○○
      與己○、乙○○間真實之債權債務究竟有多少，均與本件
無關。此外，復查無
      其他具體事證足資證明被告等人涉有起訴意旨所指之恐嚇
取財罪嫌，應認無法
      證明被告三人犯罪，揆諸首揭法條意旨，應為被告戊○○
、丁○○、丙○○均
      無罪之諭知。
三、被告丁○○被訴傷害罪部分：
    按告訴乃論之罪，未經告訴或其告訴經撤回者應諭知不受理
之判決，此為刑事訴
    訟法第三百零三條第三款所明定。次按起訴為裁判上一罪之
案件，如果法院審理
    結果，認為一部不成立犯罪，他部又欠缺追訴要件，則一部
既不成立犯罪，即難
    與他部發生一部及全部之關係，法院應分別為無罪及不受理
之諭知，最高法院七
    十年臺非字第一一號亦著有判例可資參照。本件被告丁○○
涉犯前揭傷害己○部
    分，經檢察官提起公訴，認被告係犯刑法第二百七十七條第
一項之普通傷害罪嫌
    ，並與前開涉犯恐嚇取財未遂罪嫌部分有方法結果之牽連關
係，而為裁判上一罪
    。惟被告丁○○涉犯恐嚇取財未遂罪嫌部分，既不能證明犯
罪，而經本院諭知無
    罪，已如前述，自無從與其所犯傷害部分成立裁判上一罪之
關係。又被告丁○○
    雖經檢察官以刑法第二百七十七條第一項之傷害罪起訴，然
己○於警訊及偵查時
    均未提出告訴，僅表示「我要暫時保留追訴權」等語（見彰
警刑字第○九二○○
    二四七二七號卷第十一頁背面），自難認為被害人己○已合
法告訴。據此，本件
    被告丁○○涉犯告訴乃論之罪，顯未經合法告訴，揆諸前揭
法條規定，此部分自
    應諭知不受理之判決。
據上論斷，應依刑事訴訟法第三百零一條第一項、第三百零三條
第三款，判決如主文
。
本案經檢察官楊忠城到庭執行職務。
中      華      民      國    九十四    年      二
月    二十四    日
                                臺灣彰化地方法院刑事第二
庭
                                  審判長法官  宋  恭  良
                                  法      官  許  雅  婷
法      官  吳  永  梁
右正本證明與原本無異。
如不服本判決，應於送達後十日內向本院提出上訴狀(須附繕本)
。
告訴人或被害人對於判決如有不服具備理由請求檢察官上訴者，
其上訴期間之計算係
以檢察官收受判決正本之日期為準。
                                  法院書記官  劉  玫  金
中      華      民      國    九十四    年      二
月    二十五    日
共1 筆 / 現在第1 筆 ｜友善列印
臺灣彰化地方法院 判決書 -- 刑事類
共1 筆 / 現在第1 筆 ｜友善列印｜
【裁判字號】 92 , 易 , 1022
【裁判日期】 940224
【裁判案由】 恐嚇取財
【裁判全文】
臺灣彰化地方法院刑事判決　　　　　　　　　　　　九十二年度易字第一二二號
　　被　　　告　丁○○
　　被　　　告　戊○○
　　右二人共同　柯開運律師
　　選任辯護人
　　被　　　告　丙○○
右列被告等因恐嚇取財案件，經檢察官提起公訴（九十二年度偵字第二九三一號、第
二四○五號、第五七五五號），本院判決如左：
    主  文
戊○○、丙○○均無罪。
丁○○被訴恐嚇取財未遂部分無罪；被訴傷害部分不受理。
    理  由
一、公訴意旨略以：被告戊○○於民國七十七年十一月間與乙○○、己○共同出資新
    台幣（下同）三千六百四十萬三千五百元（出資比率：被告戊○○、己○各為八
    分之三，乙○○為八分之二，另分別向彰化市第一信用合作社抵押貸款一千萬元
    、彰化市第四信用合作社抵押貸款二千六百萬元），合夥購得彰化縣和美鎮謝先
    煥祭祀公業土地（坐落和美鎮○○段第一一二四號、第一一二五地號、建地面積
    分別為○‧一○四五公頃，及○‧五六九二公頃；及同段第一一二四之一號、第
    一一二三號、第一一二八地號之田地，面積分別為○‧○六三六公頃、○‧一○
    三四公頃及○‧三○五七公頃，下稱系爭土地）。嗣於八十一年三月初，因前開
    貸款利息過高，乙○○及己○徵得被告戊○○之同意，以七千五百二十二萬元之
    價格售予呂火旺，扣除先前以上開土地向彰化市第一信用合作、彰化市第四信用
    合作社抵押貸款之三千六百萬元，及上開祭祀公業之四柱、公積金七百七十五萬
    元、土地增值稅二百十萬七千二百零五元後，剩餘二千九百三十六萬二千七百九
    十五元。之前以上開土地向金彰化市第一信用合作社貸得一千萬元時，被告戊○○已先向己○取得四百五十萬元，買受人呂火旺即交付發票人鐘苡菁、付款人彰
    化第四信用合作社、帳號三七七之九號、支票號碼：0000000號、票面金
    額：二百萬元；支票號碼：0000000號、票面金額：四百十二萬五千元；
    支票號碼：0000000號、票面金額：三十三萬四千七百九十八元；支票號
    碼0000000號、票面金額：七十二萬元（以上四張支票下稱系爭支票），
    及發票人呂火旺、付款人彰化第四信用合作社、帳號六八一之八號、支票號碼：
    0000000號、票面金額：一百八十七萬五千元之支票一紙，合計九百零五
    萬四千七百九十八萬元，加上被告戊○○先前向己○取得之四百五十萬元，被告
    戊○○總計已取得一千三百五十五萬四千七百九十八元，已超過被告戊○○按出
    資比率應分得金額（原應分得一千一百零一萬一千零四十八元，賣出價金扣除先
    前向金融機構之借貸金額、土地增值稅等稅賦後，以被告戊○○出資比例八分之
    三計算），己○、乙○○並未積欠戊○○任何土地價金。詎被告戊○○於九十一
    年十一月間，明知其與乙○○、己○間並無買賣土地價金分配不均情事，竟與被
    告丙○○、丁○○兄弟共同基於意圖為自己不法所有之概括犯意聯絡，假藉八十
    一年間買賣土地價金分配不均為由，向乙○○、己○催討二千餘萬元土地價金，
    被告戊○○並與被告丙○○、丁○○兄弟約定如催得上開債務，願以總價金三成
    作為酬勞，因被告丙○○另案假釋中不便出面，便推由被告丁○○出面催討前述
    價金。被告丁○○先於九十一年一月十一日十五時許，在彰化市○○里○○○街
    ，向乙○○恫稱：先前積欠戊○○土地價金，需交出二千七百萬元清償上開價金
    等語，致乙○○心生畏懼而遷至他處躲藏。嗣被告丁○○無法覓得乙○○之行蹤
    ，再於同年十二月間，與被告戊○○以協調分配土地價金為由，約己○在彰化市
    ○○街三十六之五號王漢津代書事務所核對帳目資料，被告丁○○見戊○○與己○商談未果，基於傷害犯意，持電擊棒毆打己○左手臂，致己○受有左手臂淤青
    紅腫等傷害，並喝令己○於一定期間內，交出乙○○之下落等語後離去。己○聯
    繫乙○○後，與被告戊○○、丁○○復約於九十二年一月十一日十四時許，在彰
    化市○○里○○○路二二一號楊文昌代表服務處協商上開土地價金事宜，當日下
    午被告戊○○、丁○○即夥同三至四名姓名、年籍均不詳之男子，至上開服務處
    助勢，當乙○○向被告戊○○、丁○○說明當時賣出土地時之價金分配情形，被
    告丁○○與所率至該處之男子不時打斷乙○○之談話，並喝令其講話小聲一點等
    語，致乙○○、己○等人心生畏懼，該協調會終因乙○○、己○與被告戊○○、
    丁○○雙方歧見甚大而結束，乙○○與己○因而未給付被告戊○○、丁○○、丙○○前揭二千七百萬元之價金。因認被告三人涉犯刑法第三百四十六條第一項、
    第三項之意圖為自己不法之所有，以恐嚇使人將本人之物交付之恐嚇取財未遂罪
    ；被告丁○○另涉犯刑法第二百七十七條第一項傷害罪嫌。
二、被告戊○○、丁○○、丙○○被訴恐嚇取財未遂罪部分：
  (1)按犯罪事實應依證據認定之，無證據不得認定犯罪事實；又不能證明被告犯罪者
    ，應諭知無罪之判決，刑事訴訟法第一百五十四條二項、第三百零一條第一項分
    別定有明文。且按刑法第三百四十六條第一項恐嚇取財罪之成立，係以行為人具
    有不法所有之意圖，以將來之惡害通知，或以現實之危害相加而未達於不能抗拒
    之程度，使被害人交付財物為犯罪構成要件，若雙方為免日後之糾葛，以洽談協
    議方式談判解決，允於交付財物，即令談判時有言語衝突，亦與恐嚇取財之要件
    不合。最高法院八十二年度台上字第四三七五號判決著有明文。又按告訴人之告
    訴，本以使被告受刑事訴追為目的，故其陳述是否與事實相符，自應調查其他證
    據，以資審認，苟以所為攻擊之詞，尚有瑕疵，則在此瑕疵未予究明以前，即不
    能遽採為斷罪之基礎，最高法院六十九年台上字第一五三一號判決及五十二年台
    上字第一三○○號、三十二年上字第九七一號判例意旨參照。
  (2)公訴人認被告三人涉犯前開恐嚇取財罪嫌，無非係以被害人己○、乙○○之指述
    ，證人王漢津代書、楊文昌之兄楊惟欽之證述，及七十七年、八十一年間之系爭
    土地不動產買賣契約書為其論據。訊之被告戊○○、丙○○、丁○○均堅詞否認
    前揭恐嚇取財、傷害犯行，被告戊○○辯稱：伊於七十七年十一月間與乙○○、
    己○合資購得系爭土地，乙○○、己○於八十一年三月間帶黑道兄弟脅迫伊以低
    於市價三倍之價格即七千五百二十二萬元賣給王漢津，嗣在王漢津代書事務所分
    配出售土地價金時，王漢津交付伊系爭支票四張及發票人呂火旺支票一張，伊在
    不動產買賣契約書簽名表示領取支票後，己○等人旋夥同黑道份子當場搶回系爭
    支票，伊僅提示呂火旺之支票一紙，前後僅分得三至五百萬元，之後己○、乙○○即拒不處理。伊催討無著才於九十一年十一月間委託丁○○出面追索伊應分得
    之部分，並未委託丙○○處理。九十一年十二月間，伊、丁○○在彰化市○○街
    三十六之五號王漢津代書事務所，與己○核對帳目資料，己○表示土地價金已付
    清，丁○○請己○提出證明，己○提不出證明而與丁○○爭吵，伊見狀將己○、
    丁○○架開，此次商談未果就各自離去。九十二年一月十一日十四時許，伊、丁○○在彰化市○○里○○○路二二一號楊文昌代表服務處，與乙○○、己○、王
    漢津、楊惟欽商談土地價金之事，乙○○拿出自己所寫的付款明細，堅稱已付清
    土地價金，楊惟欽要求乙○○提出付款資料，乙○○拿不出來，楊惟欽因此表示
    無法處理，之後大家就各自離去，絕無恐嚇取財、傷害己○情事。被告丁○○辯
    稱：伊僅於九十二年一月十一日十四時許，在彰化市○○里○○○路二二一號楊
    文昌代表服務處見過乙○○，未於九十一年一月十一日十五時許，在彰化市○○
    里○○○街與乙○○碰面。伊於九十一年十二月間，受戊○○委託一同前往王漢
    津代書事務所，與己○協調土地價金之事，己○聲稱已付清土地價金，伊表示戊○○都沒有拿到錢，己○答以「我們又沒欠你」，並大聲叫嚷，伊就與己○拉扯
    ，未持電擊棒毆打己○。伊於九十二年一月十一日十四時許，在楊文昌代表服務
    處與戊○○、己○、乙○○、王漢津、楊惟欽商談土地價金之事，因乙○○提不
    出付款資料，楊惟欽表示無法處理，該次協調未果逕自離去。被告丙○○辯稱：
    伊認識戊○○十幾年了，戊○○並未委託伊處理此事，伊未與己○、乙○○接觸
    ，並無恐嚇行為各等語。是本件關鍵在於被告戊○○是否領足應分得之土地價金
    ，及催討款項之手段是否經由恐嚇、傷害。經查：
    被告戊○○於七十七年十一月間與乙○○、己○共同出資三千六百四十萬元（
      出資比率：被告戊○○、己○各為八分之三，乙○○為八分之二，另分別向彰
      化市第一信用合作社抵押貸款一千萬元、彰化市第四信用合作社抵押貸款二千
      六百萬元），合夥購得系爭土地，嗣再於八十一年三月五日以七千五百二十二
      萬元售予王漢津（實際買受人為呂火旺），扣除先前以上開土地向彰化市第一
      信用合作社、彰化市第四信用合作社抵押貸款之三千六百萬元，及上開祭祀公
      業之四柱、公積金七百七十五萬元、土地增值稅二百十萬七千二百零五元後，
      剩餘二千九百三十六萬二千七百九十五元，被告戊○○依八分之三出資比例而
      分得買受人呂火旺交付之發票人鐘苡菁、付款人彰化巿第四信用合作社、帳號
      三七七之九號、支票號碼：0000000號、票面金額：二百萬元；支票號
      碼：0000000號、票面金額：四百十二萬五千元；支票號碼：0000
      000號、票面金額：三十三萬四千七百九十八元；支票號碼0000000
      號、票面金額：七十二萬元（以上四張支票下稱系爭支票），及發票人呂火旺
      、付款人彰化第四信用合作社、帳號六八一之八號、支票號碼：000000
      0號、票面金額：一百八十七萬五千元之支票一紙，合計九百零五萬四千七百
      九十八萬元，此據證人王漢津、己○於本院審理時及證人乙○○於警、偵訊時
      證述屬實（乙○○經本院合法傳喚未到，其於警、偵訊時之證述，依刑事訴訟
      法施行法第七條之三規定，於九十二年九月一日施行前已繫屬於各級法院之案
      件，其以後之訴訟程序，應依修正刑事訴訟法終結之。但修正刑事訴訟法施行
      前已依法定程序進行之訴訟程序，其效力不受影響，是乙○○於九十二年二月
      十一日、九十二年三月二十五日、九十二年四月十八日所製作之警詢筆錄，及
      於九十二年六月三日未經具結之偵訊筆錄，係在九十二年九月一日修正刑事訴
      訟法施行前所為，被告三人及選任辯護人對該等證據能力並未於本案言詞辯論
      終結前聲明異議，且經本院於審理時提示並告以該供述之要旨，並審酌該陳述
      均係出於證人自由意志而為等情，揆諸上述說明，自應認得為適格之證據，而
      足為證據力之評價。），並有系爭土地不動產買賣契約書二份影本在卷可佐。
    證人己○、乙○○均證稱被告戊○○已領取系爭支票及呂火旺之簽發之支票，
      土地價金已付清，沒有金錢糾紛云云，乙○○另於警訊時提出載明被告戊○○
      領取支票之明細為證。然系爭支票屆期均未提示，有合作金庫銀行彰儲分行（
      下稱合庫彰儲分行）九十二年五月二十七日合金彰儲字第○九二○○○二六三
      一號函附卷可稽（參偵卷第七十頁至七十一頁），證人即合庫彰儲分行存款經
      辦洪慧貞於偵訊時具結證稱：「（問：查系爭支票有否提示之流程為何？）先
      調出鐘苡菁、呂火旺該年度帳卡檔，再查整年度交易資料，也比對支票號碼，
      結果鐘苡菁部分查不到資料，表示支票未存入」等語（參偵卷第九十二頁），
      再佐以被告戊○○在彰化市第一信用合作社之○五九七二二號、000000
      0號活期存款帳戶、0000000活期儲蓄存款帳戶，於八十一年、八十二
      年間僅有每半年數百元之孳息，沒有鉅額資金往來，亦有彰化市第一信用合作
      社九十二年五月七日彰一信合字第五三二號函附對帳單在卷可憑（參偵卷第六
      十五頁至六十八頁），是被告戊○○供稱伊在不動產買賣契約書簽名表示領取
      支票後，旋被黑道份子當場搶回系爭支票，伊僅提示呂火旺所簽發、面額一百
      八十七萬五千元之支票一紙等語，並非盡屬憑空杜撰，可見被告戊○○與乙○○、己○間確因買賣土地分配價金不均而存有債權債務之糾紛。
    乙○○於警、偵訊時已明確陳稱僅於九十二年一月十一日十四時許，在彰化市
      ○○里○○○路二二一號楊文昌代表服務處，與被告戊○○、丁○○協調上開
      土地價金之事，在此之前之後均未見過被告丁○○或接過其電話等語（參彰警
      刑字第○九二○○二四七二七號卷第八頁），是公訴人認被告丁○○於九十一
      年一月十一日十五時許，在彰化市○○里○○○街向乙○○恫稱：先前積欠戊○○土地價金，需交出新台幣（下同）二千七百萬元清償上開價金等語，致乙○○心生畏懼而遷至他處躲藏，容有誤認事實，難以遽認被告戊○○涉有此部
      份之犯行。
    被告戊○○、丁○○坦承確於九十一年十二月間，在彰化市○○街三十六之五
      號王漢津代書事務所，與己○、王漢津協調土地價金之事。雖證人己○指訴被
      被告丁○○於協調持電擊棒刺傷左手上臂，同時恐嚇稱：「限期找出乙○○，
      否則要找你」云云。然查，九十一年十二月時值冬天，己○自承當時身著夾克
      ，眾所皆知電擊棒為長條型之鈍物，前端又非尖銳，被告戊○○如以電擊棒刺
      己○之左上臂，殊難造成己○所稱之「破皮、流血」之傷勢，證人己○自承未
      去醫院就醫驗傷，是並無證據證明己○是否受有前揭傷害。另在場之證人王漢
      津於審理時證稱：「戊○○、丁○○當時是很親切地說要請教這些東西，要來
      瞭解。戊○○及己○說話很大聲，丁○○把他們撥開，並說這是代書的地方不
      要在這邊造成別人生意上不方便，所以就說要把劉先生請去外面。」、「戊○○及己○是說話很大聲，沒有何人要恐嚇何人。我與戊○○一直要勸己○及丁○○要保持冷靜，丁○○、己○二人就越說越大聲。」等語，據此可認己○上
    開指訴，非但無證據可佐，亦有諸多與常情相悖之處，其瑕疵甚為顯然，自無
      從單憑己○上開片面且有瑕疵之指訴內容，遽為不利於被告戊○○、丁○○二
      人之事實認定。
    九十二年一月十一日十四時許，在彰化市○○里○○○路二二一號楊文昌代表
      服務處協調上開土地價金時，在場者有被告戊○○、丁○○、己○、王漢津、
      楊文昌之兄楊惟欽在場，此據被告戊○○、丁○○坦認在卷。證人王漢津於審
      理時證稱：「他們（戊○○、丁○○、己○、乙○○）就是說話很大聲。」、
      「丁○○與戊○○找乙○○協調時，有帶買賣系爭土地的資料到場」等語，核
      與證人楊惟欽於審理時證稱：「乙○○說有債務糾紛拜託我去調解。調解時丁○○拿一張帳單說乙○○有欠戊○○錢，一開始也是很和氣，後來就是一個說
      有欠，一個說沒欠，就開始大聲了。他們二邊在那邊叫嚷，我說我沒辦法調解
      ，大家就走了。」、「調解過程雙方都很大聲而已，戊○○與丁○○當場沒有
      恐嚇乙○○，雙方也沒有動手拉扯」等語大致相符，是以，被告戊○○、丁○○之均係對於系爭土地價金進行協調及談判，並未見渠等有何具體恐嚇告訴人
      之犯罪行為，矧被告戊○○、丁○○苟有恐嚇取財之犯意，怎可能容許與本案
      無直接關係之證人楊惟欽、王漢津在場？堪認被告戊○○、丁○○在此次協調
      過程中並無公訴人所指恐嚇之言行。
    至於乙○○、己○雖陳稱：「戊○○委託丙○○、丁○○兄弟催討土地價金時
      雖未當面或以電話恐嚇，但以丙○○兄弟在黑道上的知名度，心理就會畏懼害
      怕」等語。然查，九十一年十二月間在王漢津代書事務所之協調，有王漢津在
      場；九十二年一月十一日之協商，係由乙○○請求證人楊惟欽出面居間協調，
      此據楊惟欽於本院審理時證述在卷，證人王漢津亦在場。衡情證人楊惟欽當無
      偏頗之虞，在場證人王漢津復與雙方熟識，況且二次協調地點分別在王漢津代
      書事務所、楊文昌代表服務處，理論上對雙方而言當屬適當之折衝處所，若被
      告戊○○、丁○○確有恐嚇取財之犯意，衡情其當帶同己○、乙○○至其得管
      領控制之處所或儘可能切斷劉、林二人對外之援助，以使劉、林二人心生畏怖
      而遂其犯行，焉會在上址協商？實難僅依己○、乙○○內心有害怕之感覺，即
      謂被告戊○○、丁○○之言行有何恐嚇意涵。亦即被告戊○○、丁○○在協調
      過程中，並未明確指出有何惡害會發生，既非以具體惡害之通知，尚與恐嚇取
      財罪之構成要件有間。己○、乙○○之畏懼感實來自於其內心之孤立無援感覺
      ，核與被告等人之言行無關。
    訊之被告丙○○否認受被告戊○○委託向乙○○、己○催討債務，證人乙○○
      、己○亦證稱協調債務時從未見被告丙○○在場等語，佐以被告戊○○亦否認
      有委請被告丙○○催討債務，申言之，被告丙○○未出面向乙○○、己○催討
      債務之事實固可認定。雖證人楊惟欽證稱九十二年一月十一日在楊文昌代表服
      務處協商時，被告丙○○有打電話詢問處理情形等語，然被告丙○○所為僅止
      於此，對乙○○、己○並無任何恫嚇之行為。公訴人復未舉出證據證明被告丙○○與被告戊○○間有何犯意之聯絡，自難僅以被告丙○○曾打電話關心協商
      情形，即推認被告丙○○有與被告戊○○共同犯罪之不法犯行。
    綜上所述，被告戊○○與己○、乙○○間既有土地價金分配不均之債務糾紛，
      被告丁○○係受託處理糾紛被，告戊○○雖捨正常法律途徑不由，逕行委託被
      告丁○○自力救濟，容有不是，惟參以被告戊○○、丁○○不憚其煩多次與己○、乙○○協調等情，堪認被告戊○○、丁○○主觀上係基於協調商談之意思
      ，應無不法所有之意圖。況在協調、談判過程中難免會因立場之不同，而互有
      堅持或爭執，恐難僅憑此種爭執或堅持即認被告等涉有恐嚇取財犯嫌。本件顯
      係乙○○、己○與被告戊○○雙方因債務問題引發爭議，以致產生嫌隙，尚難
      單憑乙○○、己○之片面指訴，即遽為被告等人不利之認定。至於被告戊○○
      與己○、乙○○間真實之債權債務究竟有多少，均與本件無關。此外，復查無
      其他具體事證足資證明被告等人涉有起訴意旨所指之恐嚇取財罪嫌，應認無法
      證明被告三人犯罪，揆諸首揭法條意旨，應為被告戊○○、丁○○、丙○○均
      無罪之諭知。
三、被告丁○○被訴傷害罪部分：
    按告訴乃論之罪，未經告訴或其告訴經撤回者應諭知不受理之判決，此為刑事訴
    訟法第三百零三條第三款所明定。次按起訴為裁判上一罪之案件，如果法院審理
    結果，認為一部不成立犯罪，他部又欠缺追訴要件，則一部既不成立犯罪，即難
    與他部發生一部及全部之關係，法院應分別為無罪及不受理之諭知，最高法院七
    十年臺非字第一一號亦著有判例可資參照。本件被告丁○○涉犯前揭傷害己○部
    分，經檢察官提起公訴，認被告係犯刑法第二百七十七條第一項之普通傷害罪嫌
    ，並與前開涉犯恐嚇取財未遂罪嫌部分有方法結果之牽連關係，而為裁判上一罪
    。惟被告丁○○涉犯恐嚇取財未遂罪嫌部分，既不能證明犯罪，而經本院諭知無
    罪，已如前述，自無從與其所犯傷害部分成立裁判上一罪之關係。又被告丁○○
    雖經檢察官以刑法第二百七十七條第一項之傷害罪起訴，然己○於警訊及偵查時
    均未提出告訴，僅表示「我要暫時保留追訴權」等語（見彰警刑字第○九二○○
    二四七二七號卷第十一頁背面），自難認為被害人己○已合法告訴。據此，本件
    被告丁○○涉犯告訴乃論之罪，顯未經合法告訴，揆諸前揭法條規定，此部分自
    應諭知不受理之判決。
據上論斷，應依刑事訴訟法第三百零一條第一項、第三百零三條第三款，判決如主文
。
本案經檢察官楊忠城到庭執行職務。
中      華      民      國    九十四    年      二      月    二十四    日
                                臺灣彰化地方法院刑事第二庭
                                  審判長法官  宋  恭  良
                                  法      官  許  雅  婷
法      官  吳  永  梁
右正本證明與原本無異。
如不服本判決，應於送達後十日內向本院提出上訴狀(須附繕本)。
告訴人或被害人對於判決如有不服具備理由請求檢察官上訴者，其上訴期間之計算係
以檢察官收受判決正本之日期為準。
                                  法院書記官  劉  玫  金
中      華      民      國    九十四    年      二      月    二十五    日
共1 筆 / 現在第1 筆 ｜友善列印
臺灣彰化地方法院 判決書 -- 刑事類
共1 筆 / 現在第1 筆 ｜友善列印｜
【裁判字號】 92 , 易 , 1022
【裁判日期】 940224
【裁判案由】 恐嚇取財
【裁判全文】
臺灣彰化地方法院刑事判決　　　　　　　　　　　　九十二年
度易字第一二二號
　　被　　　告　丁○○
　　被　　　告　戊○○
　　右二人共同　柯開運律師
　　選任辯護人
　　被　　　告　丙○○
右列被告等因恐嚇取財案件，經檢察官提起公訴（九十二年度偵
字第二九三一號、第
二四○五號、第五七五五號），本院判決如左：
    主  文
戊○○、丙○○均無罪。
丁○○被訴恐嚇取財未遂部分無罪；被訴傷害部分不受理。
    理  由
一、公訴意旨略以：被告戊○○於民國七十七年十一月間與乙○○、己○共同出資新
    台幣（下同）三千六百四十萬三千五百元（出資比率：被告
戊○○、己○各為八
    分之三，乙○○為八分之二，另分別向彰化市第一信用合作
社抵押貸款一千萬元
    、彰化市第四信用合作社抵押貸款二千六百萬元），合夥購
得彰化縣和美鎮謝先
    煥祭祀公業土地（坐落和美鎮○○段第一一二四號、第一一
二五地號、建地面積
    分別為○‧一○四五公頃，及○‧五六九二公頃；及同段第
一一二四之一號、第
    一一二三號、第一一二八地號之田地，面積分別為○‧○六
三六公頃、○‧一○
    三四公頃及○‧三○五七公頃，下稱系爭土地）。嗣於八十
一年三月初，因前開
    貸款利息過高，乙○○及己○徵得被告戊○○之同意，以七
千五百二十二萬元之
    價格售予呂火旺，扣除先前以上開土地向彰化市第一信用合
作、彰化市第四信用
    合作社抵押貸款之三千六百萬元，及上開祭祀公業之四柱、
公積金七百七十五萬
    元、土地增值稅二百十萬七千二百零五元後，剩餘二千九百
三十六萬二千七百九
    十五元。之前以上開土地向金彰化市第一信用合作社貸得一
千萬元時，被告戊○○已先向己○取得四百五十萬元，買受人呂火旺即交付發票
人鐘苡菁、付款人彰
    化第四信用合作社、帳號三七七之九號、支票號碼：000
0000號、票面金
    額：二百萬元；支票號碼：0000000號、票面金額：
四百十二萬五千元；
    支票號碼：0000000號、票面金額：三十三萬四千七
百九十八元；支票號
    碼0000000號、票面金額：七十二萬元（以上四張支
票下稱系爭支票），
    及發票人呂火旺、付款人彰化第四信用合作社、帳號六八一
之八號、支票號碼：
    0000000號、票面金額：一百八十七萬五千元之支票
一紙，合計九百零五
    萬四千七百九十八萬元，加上被告戊○○先前向己○取得之
四百五十萬元，被告
    戊○○總計已取得一千三百五十五萬四千七百九十八元，已
超過被告戊○○按出
    資比率應分得金額（原應分得一千一百零一萬一千零四十八
元，賣出價金扣除先
    前向金融機構之借貸金額、土地增值稅等稅賦後，以被告戊○○出資比例八分之
    三計算），己○、乙○○並未積欠戊○○任何土地價金。詎
被告戊○○於九十一
    年十一月間，明知其與乙○○、己○間並無買賣土地價金分
配不均情事，竟與被
    告丙○○、丁○○兄弟共同基於意圖為自己不法所有之概括
犯意聯絡，假藉八十
    一年間買賣土地價金分配不均為由，向乙○○、己○催討二
千餘萬元土地價金，
    被告戊○○並與被告丙○○、丁○○兄弟約定如催得上開債
務，願以總價金三成
    作為酬勞，因被告丙○○另案假釋中不便出面，便推由被告
丁○○出面催討前述
    價金。被告丁○○先於九十一年一月十一日十五時許，在彰
化市○○里○○○街
    ，向乙○○恫稱：先前積欠戊○○土地價金，需交出二千七
百萬元清償上開價金
    等語，致乙○○心生畏懼而遷至他處躲藏。嗣被告丁○○無
法覓得乙○○之行蹤
    ，再於同年十二月間，與被告戊○○以協調分配土地價金為
由，約己○在彰化市
    ○○街三十六之五號王漢津代書事務所核對帳目資料，被告
丁○○見戊○○與己○商談未果，基於傷害犯意，持電擊棒毆打己○左手臂，致
己○受有左手臂淤青
    紅腫等傷害，並喝令己○於一定期間內，交出乙○○之下落
等語後離去。己○聯
    繫乙○○後，與被告戊○○、丁○○復約於九十二年一月十
一日十四時許，在彰
    化市○○里○○○路二二一號楊文昌代表服務處協商上開土
地價金事宜，當日下
    午被告戊○○、丁○○即夥同三至四名姓名、年籍均不詳之
男子，至上開服務處
    助勢，當乙○○向被告戊○○、丁○○說明當時賣出土地時
之價金分配情形，被
    告丁○○與所率至該處之男子不時打斷乙○○之談話，並喝
令其講話小聲一點等
    語，致乙○○、己○等人心生畏懼，該協調會終因乙○○、
己○與被告戊○○、
    丁○○雙方歧見甚大而結束，乙○○與己○因而未給付被告
戊○○、丁○○、丙○○前揭二千七百萬元之價金。因認被告三人涉犯刑法第三
百四十六條第一項、
    第三項之意圖為自己不法之所有，以恐嚇使人將本人之物交
付之恐嚇取財未遂罪
    ；被告丁○○另涉犯刑法第二百七十七條第一項傷害罪嫌。
二、被告戊○○、丁○○、丙○○被訴恐嚇取財未遂罪部分：
  (1)按犯罪事實應依證據認定之，無證據不得認定犯罪事實；又
不能證明被告犯罪者
    ，應諭知無罪之判決，刑事訴訟法第一百五十四條二項、第
三百零一條第一項分
    別定有明文。且按刑法第三百四十六條第一項恐嚇取財罪之
成立，係以行為人具
    有不法所有之意圖，以將來之惡害通知，或以現實之危害相
加而未達於不能抗拒
    之程度，使被害人交付財物為犯罪構成要件，若雙方為免日
後之糾葛，以洽談協
    議方式談判解決，允於交付財物，即令談判時有言語衝突，
亦與恐嚇取財之要件
    不合。最高法院八十二年度台上字第四三七五號判決著有明
文。又按告訴人之告
    訴，本以使被告受刑事訴追為目的，故其陳述是否與事實相
符，自應調查其他證
    據，以資審認，苟以所為攻擊之詞，尚有瑕疵，則在此瑕疵
未予究明以前，即不
    能遽採為斷罪之基礎，最高法院六十九年台上字第一五三一
號判決及五十二年台
    上字第一三○○號、三十二年上字第九七一號判例意旨參照
。
  (2)公訴人認被告三人涉犯前開恐嚇取財罪嫌，無非係以被害人
己○、乙○○之指述
    ，證人王漢津代書、楊文昌之兄楊惟欽之證述，及七十七年
、八十一年間之系爭
    土地不動產買賣契約書為其論據。訊之被告戊○○、丙○○
、丁○○均堅詞否認
    前揭恐嚇取財、傷害犯行，被告戊○○辯稱：伊於七十七年
十一月間與乙○○、
    己○合資購得系爭土地，乙○○、己○於八十一年三月間帶
黑道兄弟脅迫伊以低
    於市價三倍之價格即七千五百二十二萬元賣給王漢津，嗣在
王漢津代書事務所分
    配出售土地價金時，王漢津交付伊系爭支票四張及發票人呂
火旺支票一張，伊在
    不動產買賣契約書簽名表示領取支票後，己○等人旋夥同黑
道份子當場搶回系爭
    支票，伊僅提示呂火旺之支票一紙，前後僅分得三至五百萬
元，之後己○、乙○○即拒不處理。伊催討無著才於九十一年十一月間委託丁○○出面追索伊應分得
    之部分，並未委託丙○○處理。九十一年十二月間，伊、丁○○在彰化市○○街
    三十六之五號王漢津代書事務所，與己○核對帳目資料，己○表示土地價金已付
    清，丁○○請己○提出證明，己○提不出證明而與丁○○爭
吵，伊見狀將己○、
    丁○○架開，此次商談未果就各自離去。九十二年一月十一
日十四時許，伊、丁○○在彰化市○○里○○○路二二一號楊文昌代表服務處，
與乙○○、己○、王
    漢津、楊惟欽商談土地價金之事，乙○○拿出自己所寫的付
款明細，堅稱已付清
    土地價金，楊惟欽要求乙○○提出付款資料，乙○○拿不出
來，楊惟欽因此表示
    無法處理，之後大家就各自離去，絕無恐嚇取財、傷害己○
情事。被告丁○○辯
    稱：伊僅於九十二年一月十一日十四時許，在彰化市○○里
○○○路二二一號楊
    文昌代表服務處見過乙○○，未於九十一年一月十一日十五
時許，在彰化市○○
    里○○○街與乙○○碰面。伊於九十一年十二月間，受戊○○委託一同前往王漢
    津代書事務所，與己○協調土地價金之事，己○聲稱已付清
土地價金，伊表示戊○○都沒有拿到錢，己○答以「我們又沒欠你」，並大聲叫
嚷，伊就與己○拉扯
    ，未持電擊棒毆打己○。伊於九十二年一月十一日十四時許
，在楊文昌代表服務
    處與戊○○、己○、乙○○、王漢津、楊惟欽商談土地價金
之事，因乙○○提不
    出付款資料，楊惟欽表示無法處理，該次協調未果逕自離去
。被告丙○○辯稱：
    伊認識戊○○十幾年了，戊○○並未委託伊處理此事，伊未
與己○、乙○○接觸
    ，並無恐嚇行為各等語。是本件關鍵在於被告戊○○是否領
足應分得之土地價金
    ，及催討款項之手段是否經由恐嚇、傷害。經查：
    被告戊○○於七十七年十一月間與乙○○、己○共同出資
三千六百四十萬元（
      出資比率：被告戊○○、己○各為八分之三，乙○○為八
分之二，另分別向彰
      化市第一信用合作社抵押貸款一千萬元、彰化市第四信用
合作社抵押貸款二千
      六百萬元），合夥購得系爭土地，嗣再於八十一年三月五
日以七千五百二十二
      萬元售予王漢津（實際買受人為呂火旺），扣除先前以上
開土地向彰化市第一
      信用合作社、彰化市第四信用合作社抵押貸款之三千六百
萬元，及上開祭祀公
      業之四柱、公積金七百七十五萬元、土地增值稅二百十萬
七千二百零五元後，
      剩餘二千九百三十六萬二千七百九十五元，被告戊○○依
八分之三出資比例而
      分得買受人呂火旺交付之發票人鐘苡菁、付款人彰化巿第
四信用合作社、帳號
      三七七之九號、支票號碼：0000000號、票面金額
：二百萬元；支票號
      碼：0000000號、票面金額：四百十二萬五千元；
支票號碼：0000
      000號、票面金額：三十三萬四千七百九十八元；支票
號碼0000000
      號、票面金額：七十二萬元（以上四張支票下稱系爭支票
），及發票人呂火旺
      、付款人彰化第四信用合作社、帳號六八一之八號、支票
號碼：000000
      0號、票面金額：一百八十七萬五千元之支票一紙，合計
九百零五萬四千七百
      九十八萬元，此據證人王漢津、己○於本院審理時及證人
乙○○於警、偵訊時
      證述屬實（乙○○經本院合法傳喚未到，其於警、偵訊時
之證述，依刑事訴訟
      法施行法第七條之三規定，於九十二年九月一日施行前已
繫屬於各級法院之案
      件，其以後之訴訟程序，應依修正刑事訴訟法終結之。但
修正刑事訴訟法施行
      前已依法定程序進行之訴訟程序，其效力不受影響，是乙○○於九十二年二月
      十一日、九十二年三月二十五日、九十二年四月十八日所
製作之警詢筆錄，及
      於九十二年六月三日未經具結之偵訊筆錄，係在九十二年
九月一日修正刑事訴
      訟法施行前所為，被告三人及選任辯護人對該等證據能力
並未於本案言詞辯論
      終結前聲明異議，且經本院於審理時提示並告以該供述之
要旨，並審酌該陳述
      均係出於證人自由意志而為等情，揆諸上述說明，自應認
得為適格之證據，而
      足為證據力之評價。），並有系爭土地不動產買賣契約書
二份影本在卷可佐。
    證人己○、乙○○均證稱被告戊○○已領取系爭支票及呂
火旺之簽發之支票，
      土地價金已付清，沒有金錢糾紛云云，乙○○另於警訊時
提出載明被告戊○○
      領取支票之明細為證。然系爭支票屆期均未提示，有合作
金庫銀行彰儲分行（
      下稱合庫彰儲分行）九十二年五月二十七日合金彰儲字第
○九二○○○二六三
      一號函附卷可稽（參偵卷第七十頁至七十一頁），證人即
合庫彰儲分行存款經
      辦洪慧貞於偵訊時具結證稱：「（問：查系爭支票有否提
示之流程為何？）先
      調出鐘苡菁、呂火旺該年度帳卡檔，再查整年度交易資料
，也比對支票號碼，
      結果鐘苡菁部分查不到資料，表示支票未存入」等語（參
偵卷第九十二頁），
      再佐以被告戊○○在彰化市第一信用合作社之○五九七二
二號、000000
      0號活期存款帳戶、0000000活期儲蓄存款帳戶，
於八十一年、八十二
      年間僅有每半年數百元之孳息，沒有鉅額資金往來，亦有
彰化市第一信用合作
      社九十二年五月七日彰一信合字第五三二號函附對帳單在
卷可憑（參偵卷第六
      十五頁至六十八頁），是被告戊○○供稱伊在不動產買賣
契約書簽名表示領取
      支票後，旋被黑道份子當場搶回系爭支票，伊僅提示呂火
旺所簽發、面額一百
      八十七萬五千元之支票一紙等語，並非盡屬憑空杜撰，可
見被告戊○○與乙○○、己○間確因買賣土地分配價金不均而存有債權債務之
糾紛。
    乙○○於警、偵訊時已明確陳稱僅於九十二年一月十一日
十四時許，在彰化市
      ○○里○○○路二二一號楊文昌代表服務處，與被告戊○○、丁○○協調上開
      土地價金之事，在此之前之後均未見過被告丁○○或接過
其電話等語（參彰警
      刑字第○九二○○二四七二七號卷第八頁），是公訴人認
被告丁○○於九十一
      年一月十一日十五時許，在彰化市○○里○○○街向乙○○恫稱：先前積欠戊○○土地價金，需交出新台幣（下同）二千七百萬元清償
上開價金等語，致乙○○心生畏懼而遷至他處躲藏，容有誤認事實，難以遽認
被告戊○○涉有此部
      份之犯行。
    被告戊○○、丁○○坦承確於九十一年十二月間，在彰化
市○○街三十六之五
      號王漢津代書事務所，與己○、王漢津協調土地價金之事
。雖證人己○指訴被
      被告丁○○於協調持電擊棒刺傷左手上臂，同時恐嚇稱：
「限期找出乙○○，
      否則要找你」云云。然查，九十一年十二月時值冬天，己○自承當時身著夾克
      ，眾所皆知電擊棒為長條型之鈍物，前端又非尖銳，被告
戊○○如以電擊棒刺
      己○之左上臂，殊難造成己○所稱之「破皮、流血」之傷
勢，證人己○自承未
      去醫院就醫驗傷，是並無證據證明己○是否受有前揭傷害
。另在場之證人王漢
      津於審理時證稱：「戊○○、丁○○當時是很親切地說要
請教這些東西，要來
      瞭解。戊○○及己○說話很大聲，丁○○把他們撥開，並
說這是代書的地方不
      要在這邊造成別人生意上不方便，所以就說要把劉先生請
去外面。」、「戊○○及己○是說話很大聲，沒有何人要恐嚇何人。我與戊○○一直要勸己○及丁○○要保持冷靜，丁○○、己○二人就越說越大聲。」等
語，據此可認己○上
    開指訴，非但無證據可佐，亦有諸多與常情相悖之處，其瑕
疵甚為顯然，自無
      從單憑己○上開片面且有瑕疵之指訴內容，遽為不利於被
告戊○○、丁○○二
      人之事實認定。
    九十二年一月十一日十四時許，在彰化市○○里○○○路
二二一號楊文昌代表
      服務處協調上開土地價金時，在場者有被告戊○○、丁○○、己○、王漢津、
      楊文昌之兄楊惟欽在場，此據被告戊○○、丁○○坦認在
卷。證人王漢津於審
      理時證稱：「他們（戊○○、丁○○、己○、乙○○）就
是說話很大聲。」、
      「丁○○與戊○○找乙○○協調時，有帶買賣系爭土地的
資料到場」等語，核
      與證人楊惟欽於審理時證稱：「乙○○說有債務糾紛拜託
我去調解。調解時丁○○拿一張帳單說乙○○有欠戊○○錢，一開始也是很和
氣，後來就是一個說
      有欠，一個說沒欠，就開始大聲了。他們二邊在那邊叫嚷
，我說我沒辦法調解
      ，大家就走了。」、「調解過程雙方都很大聲而已，戊○○與丁○○當場沒有
      恐嚇乙○○，雙方也沒有動手拉扯」等語大致相符，是以
，被告戊○○、丁○○之均係對於系爭土地價金進行協調及談判，並未見渠等
有何具體恐嚇告訴人
      之犯罪行為，矧被告戊○○、丁○○苟有恐嚇取財之犯意
，怎可能容許與本案
      無直接關係之證人楊惟欽、王漢津在場？堪認被告戊○○
、丁○○在此次協調
      過程中並無公訴人所指恐嚇之言行。
    至於乙○○、己○雖陳稱：「戊○○委託丙○○、丁○○
兄弟催討土地價金時
      雖未當面或以電話恐嚇，但以丙○○兄弟在黑道上的知名
度，心理就會畏懼害
      怕」等語。然查，九十一年十二月間在王漢津代書事務所
之協調，有王漢津在
      場；九十二年一月十一日之協商，係由乙○○請求證人楊
惟欽出面居間協調，
      此據楊惟欽於本院審理時證述在卷，證人王漢津亦在場。
衡情證人楊惟欽當無
      偏頗之虞，在場證人王漢津復與雙方熟識，況且二次協調
地點分別在王漢津代
      書事務所、楊文昌代表服務處，理論上對雙方而言當屬適
當之折衝處所，若被
      告戊○○、丁○○確有恐嚇取財之犯意，衡情其當帶同己○、乙○○至其得管
      領控制之處所或儘可能切斷劉、林二人對外之援助，以使
劉、林二人心生畏怖
      而遂其犯行，焉會在上址協商？實難僅依己○、乙○○內
心有害怕之感覺，即
      謂被告戊○○、丁○○之言行有何恐嚇意涵。亦即被告戊○○、丁○○在協調
      過程中，並未明確指出有何惡害會發生，既非以具體惡害
之通知，尚與恐嚇取
      財罪之構成要件有間。己○、乙○○之畏懼感實來自於其
內心之孤立無援感覺
      ，核與被告等人之言行無關。
    訊之被告丙○○否認受被告戊○○委託向乙○○、己○催
討債務，證人乙○○
      、己○亦證稱協調債務時從未見被告丙○○在場等語，佐
以被告戊○○亦否認
      有委請被告丙○○催討債務，申言之，被告丙○○未出面
向乙○○、己○催討
      債務之事實固可認定。雖證人楊惟欽證稱九十二年一月十
一日在楊文昌代表服
      務處協商時，被告丙○○有打電話詢問處理情形等語，然
被告丙○○所為僅止
      於此，對乙○○、己○並無任何恫嚇之行為。公訴人復未
舉出證據證明被告丙○○與被告戊○○間有何犯意之聯絡，自難僅以被告丙○○曾打電話關心協商
      情形，即推認被告丙○○有與被告戊○○共同犯罪之不法
犯行。
    綜上所述，被告戊○○與己○、乙○○間既有土地價金分
配不均之債務糾紛，
      被告丁○○係受託處理糾紛被，告戊○○雖捨正常法律途
徑不由，逕行委託被
      告丁○○自力救濟，容有不是，惟參以被告戊○○、丁○○不憚其煩多次與己○、乙○○協調等情，堪認被告戊○○、丁○○主觀上係
基於協調商談之意思
      ，應無不法所有之意圖。況在協調、談判過程中難免會因
立場之不同，而互有
      堅持或爭執，恐難僅憑此種爭執或堅持即認被告等涉有恐
嚇取財犯嫌。本件顯
      係乙○○、己○與被告戊○○雙方因債務問題引發爭議，
以致產生嫌隙，尚難
      單憑乙○○、己○之片面指訴，即遽為被告等人不利之認
定。至於被告戊○○
      與己○、乙○○間真實之債權債務究竟有多少，均與本件
無關。此外，復查無
      其他具體事證足資證明被告等人涉有起訴意旨所指之恐嚇
取財罪嫌，應認無法
      證明被告三人犯罪，揆諸首揭法條意旨，應為被告戊○○
、丁○○、丙○○均
      無罪之諭知。
三、被告丁○○被訴傷害罪部分：
    按告訴乃論之罪，未經告訴或其告訴經撤回者應諭知不受理
之判決，此為刑事訴
    訟法第三百零三條第三款所明定。次按起訴為裁判上一罪之
案件，如果法院審理
    結果，認為一部不成立犯罪，他部又欠缺追訴要件，則一部
既不成立犯罪，即難
    與他部發生一部及全部之關係，法院應分別為無罪及不受理
之諭知，最高法院七
    十年臺非字第一一號亦著有判例可資參照。本件被告丁○○
涉犯前揭傷害己○部
    分，經檢察官提起公訴，認被告係犯刑法第二百七十七條第
一項之普通傷害罪嫌
    ，並與前開涉犯恐嚇取財未遂罪嫌部分有方法結果之牽連關
係，而為裁判上一罪
    。惟被告丁○○涉犯恐嚇取財未遂罪嫌部分，既不能證明犯
罪，而經本院諭知無
    罪，已如前述，自無從與其所犯傷害部分成立裁判上一罪之
關係。又被告丁○○
    雖經檢察官以刑法第二百七十七條第一項之傷害罪起訴，然
己○於警訊及偵查時
    均未提出告訴，僅表示「我要暫時保留追訴權」等語（見彰
警刑字第○九二○○
    二四七二七號卷第十一頁背面），自難認為被害人己○已合
法告訴。據此，本件
    被告丁○○涉犯告訴乃論之罪，顯未經合法告訴，揆諸前揭
法條規定，此部分自
    應諭知不受理之判決。
據上論斷，應依刑事訴訟法第三百零一條第一項、第三百零三條
第三款，判決如主文
。
本案經檢察官楊忠城到庭執行職務。
中      華      民      國    九十四    年      二
月    二十四    日
                                臺灣彰化地方法院刑事第二
庭
                                  審判長法官  宋  恭  良
                                  法      官  許  雅  婷
法      官  吳  永  梁
右正本證明與原本無異。
如不服本判決，應於送達後十日內向本院提出上訴狀(須附繕本)
。
告訴人或被害人對於判決如有不服具備理由請求檢察官上訴者，
其上訴期間之計算係
以檢察官收受判決正本之日期為準。
                                  法院書記官  劉  玫  金
中      華      民      國    九十四    年      二
月    二十五    日
共1 筆 / 現在第1 筆 ｜友善列印
臺灣彰化地方法院 判決書 -- 刑事類
共1 筆 / 現在第1 筆 ｜友善列印｜
【裁判字號】 92 , 易 , 1022
【裁判日期】 940224
【裁判案由】 恐嚇取財
【裁判全文】
臺灣彰化地方法院刑事判決　　　　　　　　　　　　九十二年度易字第一二二號
　　被　　　告　丁○○
　　被　　　告　戊○○
　　右二人共同　柯開運律師
　　選任辯護人
　　被　　　告　丙○○
右列被告等因恐嚇取財案件，經檢察官提起公訴（九十二年度偵字第二九三一號、第
二四○五號、第五七五五號），本院判決如左：
    主  文
戊○○、丙○○均無罪。
丁○○被訴恐嚇取財未遂部分無罪；被訴傷害部分不受理。
    理  由
一、公訴意旨略以：被告戊○○於民國七十七年十一月間與乙○○、己○共同出資新
    台幣（下同）三千六百四十萬三千五百元（出資比率：被告戊○○、己○各為八
    分之三，乙○○為八分之二，另分別向彰化市第一信用合作社抵押貸款一千萬元
    、彰化市第四信用合作社抵押貸款二千六百萬元），合夥購得彰化縣和美鎮謝先
    煥祭祀公業土地（坐落和美鎮○○段第一一二四號、第一一二五地號、建地面積
    分別為○‧一○四五公頃，及○‧五六九二公頃；及同段第一一二四之一號、第
    一一二三號、第一一二八地號之田地，面積分別為○‧○六三六公頃、○‧一○
    三四公頃及○‧三○五七公頃，下稱系爭土地）。嗣於八十一年三月初，因前開
    貸款利息過高，乙○○及己○徵得被告戊○○之同意，以七千五百二十二萬元之
    價格售予呂火旺，扣除先前以上開土地向彰化市第一信用合作、彰化市第四信用
    合作社抵押貸款之三千六百萬元，及上開祭祀公業之四柱、公積金七百七十五萬
    元、土地增值稅二百十萬七千二百零五元後，剩餘二千九百三十六萬二千七百九
    十五元。之前以上開土地向金彰化市第一信用合作社貸得一千萬元時，被告戊○○已先向己○取得四百五十萬元，買受人呂火旺即交付發票人鐘苡菁、付款人彰
    化第四信用合作社、帳號三七七之九號、支票號碼：0000000號、票面金
    額：二百萬元；支票號碼：0000000號、票面金額：四百十二萬五千元；
    支票號碼：0000000號、票面金額：三十三萬四千七百九十八元；支票號
    碼0000000號、票面金額：七十二萬元（以上四張支票下稱系爭支票），
    及發票人呂火旺、付款人彰化第四信用合作社、帳號六八一之八號、支票號碼：
    0000000號、票面金額：一百八十七萬五千元之支票一紙，合計九百零五
    萬四千七百九十八萬元，加上被告戊○○先前向己○取得之四百五十萬元，被告
    戊○○總計已取得一千三百五十五萬四千七百九十八元，已超過被告戊○○按出
    資比率應分得金額（原應分得一千一百零一萬一千零四十八元，賣出價金扣除先
    前向金融機構之借貸金額、土地增值稅等稅賦後，以被告戊○○出資比例八分之
    三計算），己○、乙○○並未積欠戊○○任何土地價金。詎被告戊○○於九十一
    年十一月間，明知其與乙○○、己○間並無買賣土地價金分配不均情事，竟與被
    告丙○○、丁○○兄弟共同基於意圖為自己不法所有之概括犯意聯絡，假藉八十
    一年間買賣土地價金分配不均為由，向乙○○、己○催討二千餘萬元土地價金，
    被告戊○○並與被告丙○○、丁○○兄弟約定如催得上開債務，願以總價金三成
    作為酬勞，因被告丙○○另案假釋中不便出面，便推由被告丁○○出面催討前述
    價金。被告丁○○先於九十一年一月十一日十五時許，在彰化市○○里○○○街
    ，向乙○○恫稱：先前積欠戊○○土地價金，需交出二千七百萬元清償上開價金
    等語，致乙○○心生畏懼而遷至他處躲藏。嗣被告丁○○無法覓得乙○○之行蹤
    ，再於同年十二月間，與被告戊○○以協調分配土地價金為由，約己○在彰化市
    ○○街三十六之五號王漢津代書事務所核對帳目資料，被告丁○○見戊○○與己○商談未果，基於傷害犯意，持電擊棒毆打己○左手臂，致己○受有左手臂淤青
    紅腫等傷害，並喝令己○於一定期間內，交出乙○○之下落等語後離去。己○聯
    繫乙○○後，與被告戊○○、丁○○復約於九十二年一月十一日十四時許，在彰
    化市○○里○○○路二二一號楊文昌代表服務處協商上開土地價金事宜，當日下
    午被告戊○○、丁○○即夥同三至四名姓名、年籍均不詳之男子，至上開服務處
    助勢，當乙○○向被告戊○○、丁○○說明當時賣出土地時之價金分配情形，被
    告丁○○與所率至該處之男子不時打斷乙○○之談話，並喝令其講話小聲一點等
    語，致乙○○、己○等人心生畏懼，該協調會終因乙○○、己○與被告戊○○、
    丁○○雙方歧見甚大而結束，乙○○與己○因而未給付被告戊○○、丁○○、丙○○前揭二千七百萬元之價金。因認被告三人涉犯刑法第三百四十六條第一項、
    第三項之意圖為自己不法之所有，以恐嚇使人將本人之物交付之恐嚇取財未遂罪
    ；被告丁○○另涉犯刑法第二百七十七條第一項傷害罪嫌。
二、被告戊○○、丁○○、丙○○被訴恐嚇取財未遂罪部分：
  (1)按犯罪事實應依證據認定之，無證據不得認定犯罪事實；又不能證明被告犯罪者
    ，應諭知無罪之判決，刑事訴訟法第一百五十四條二項、第三百零一條第一項分
    別定有明文。且按刑法第三百四十六條第一項恐嚇取財罪之成立，係以行為人具
    有不法所有之意圖，以將來之惡害通知，或以現實之危害相加而未達於不能抗拒
    之程度，使被害人交付財物為犯罪構成要件，若雙方為免日後之糾葛，以洽談協
    議方式談判解決，允於交付財物，即令談判時有言語衝突，亦與恐嚇取財之要件
    不合。最高法院八十二年度台上字第四三七五號判決著有明文。又按告訴人之告
    訴，本以使被告受刑事訴追為目的，故其陳述是否與事實相符，自應調查其他證
    據，以資審認，苟以所為攻擊之詞，尚有瑕疵，則在此瑕疵未予究明以前，即不
    能遽採為斷罪之基礎，最高法院六十九年台上字第一五三一號判決及五十二年台
    上字第一三○○號、三十二年上字第九七一號判例意旨參照。
  (2)公訴人認被告三人涉犯前開恐嚇取財罪嫌，無非係以被害人己○、乙○○之指述
    ，證人王漢津代書、楊文昌之兄楊惟欽之證述，及七十七年、八十一年間之系爭
    土地不動產買賣契約書為其論據。訊之被告戊○○、丙○○、丁○○均堅詞否認
    前揭恐嚇取財、傷害犯行，被告戊○○辯稱：伊於七十七年十一月間與乙○○、
    己○合資購得系爭土地，乙○○、己○於八十一年三月間帶黑道兄弟脅迫伊以低
    於市價三倍之價格即七千五百二十二萬元賣給王漢津，嗣在王漢津代書事務所分
    配出售土地價金時，王漢津交付伊系爭支票四張及發票人呂火旺支票一張，伊在
    不動產買賣契約書簽名表示領取支票後，己○等人旋夥同黑道份子當場搶回系爭
    支票，伊僅提示呂火旺之支票一紙，前後僅分得三至五百萬元，之後己○、乙○○即拒不處理。伊催討無著才於九十一年十一月間委託丁○○出面追索伊應分得
    之部分，並未委託丙○○處理。九十一年十二月間，伊、丁○○在彰化市○○街
    三十六之五號王漢津代書事務所，與己○核對帳目資料，己○表示土地價金已付
    清，丁○○請己○提出證明，己○提不出證明而與丁○○爭吵，伊見狀將己○、
    丁○○架開，此次商談未果就各自離去。九十二年一月十一日十四時許，伊、丁○○在彰化市○○里○○○路二二一號楊文昌代表服務處，與乙○○、己○、王
    漢津、楊惟欽商談土地價金之事，乙○○拿出自己所寫的付款明細，堅稱已付清
    土地價金，楊惟欽要求乙○○提出付款資料，乙○○拿不出來，楊惟欽因此表示
    無法處理，之後大家就各自離去，絕無恐嚇取財、傷害己○情事。被告丁○○辯
    稱：伊僅於九十二年一月十一日十四時許，在彰化市○○里○○○路二二一號楊
    文昌代表服務處見過乙○○，未於九十一年一月十一日十五時許，在彰化市○○
    里○○○街與乙○○碰面。伊於九十一年十二月間，受戊○○委託一同前往王漢
    津代書事務所，與己○協調土地價金之事，己○聲稱已付清土地價金，伊表示戊○○都沒有拿到錢，己○答以「我們又沒欠你」，並大聲叫嚷，伊就與己○拉扯
    ，未持電擊棒毆打己○。伊於九十二年一月十一日十四時許，在楊文昌代表服務
    處與戊○○、己○、乙○○、王漢津、楊惟欽商談土地價金之事，因乙○○提不
    出付款資料，楊惟欽表示無法處理，該次協調未果逕自離去。被告丙○○辯稱：
    伊認識戊○○十幾年了，戊○○並未委託伊處理此事，伊未與己○、乙○○接觸
    ，並無恐嚇行為各等語。是本件關鍵在於被告戊○○是否領足應分得之土地價金
    ，及催討款項之手段是否經由恐嚇、傷害。經查：
    被告戊○○於七十七年十一月間與乙○○、己○共同出資三千六百四十萬元（
      出資比率：被告戊○○、己○各為八分之三，乙○○為八分之二，另分別向彰
      化市第一信用合作社抵押貸款一千萬元、彰化市第四信用合作社抵押貸款二千
      六百萬元），合夥購得系爭土地，嗣再於八十一年三月五日以七千五百二十二
      萬元售予王漢津（實際買受人為呂火旺），扣除先前以上開土地向彰化市第一
      信用合作社、彰化市第四信用合作社抵押貸款之三千六百萬元，及上開祭祀公
      業之四柱、公積金七百七十五萬元、土地增值稅二百十萬七千二百零五元後，
      剩餘二千九百三十六萬二千七百九十五元，被告戊○○依八分之三出資比例而
      分得買受人呂火旺交付之發票人鐘苡菁、付款人彰化巿第四信用合作社、帳號
      三七七之九號、支票號碼：0000000號、票面金額：二百萬元；支票號
      碼：0000000號、票面金額：四百十二萬五千元；支票號碼：0000
      000號、票面金額：三十三萬四千七百九十八元；支票號碼0000000
      號、票面金額：七十二萬元（以上四張支票下稱系爭支票），及發票人呂火旺
      、付款人彰化第四信用合作社、帳號六八一之八號、支票號碼：000000
      0號、票面金額：一百八十七萬五千元之支票一紙，合計九百零五萬四千七百
      九十八萬元，此據證人王漢津、己○於本院審理時及證人乙○○於警、偵訊時
      證述屬實（乙○○經本院合法傳喚未到，其於警、偵訊時之證述，依刑事訴訟
      法施行法第七條之三規定，於九十二年九月一日施行前已繫屬於各級法院之案
      件，其以後之訴訟程序，應依修正刑事訴訟法終結之。但修正刑事訴訟法施行
      前已依法定程序進行之訴訟程序，其效力不受影響，是乙○○於九十二年二月
      十一日、九十二年三月二十五日、九十二年四月十八日所製作之警詢筆錄，及
      於九十二年六月三日未經具結之偵訊筆錄，係在九十二年九月一日修正刑事訴
      訟法施行前所為，被告三人及選任辯護人對該等證據能力並未於本案言詞辯論
      終結前聲明異議，且經本院於審理時提示並告以該供述之要旨，並審酌該陳述
      均係出於證人自由意志而為等情，揆諸上述說明，自應認得為適格之證據，而
      足為證據力之評價。），並有系爭土地不動產買賣契約書二份影本在卷可佐。
    證人己○、乙○○均證稱被告戊○○已領取系爭支票及呂火旺之簽發之支票，
      土地價金已付清，沒有金錢糾紛云云，乙○○另於警訊時提出載明被告戊○○
      領取支票之明細為證。然系爭支票屆期均未提示，有合作金庫銀行彰儲分行（
      下稱合庫彰儲分行）九十二年五月二十七日合金彰儲字第○九二○○○二六三
      一號函附卷可稽（參偵卷第七十頁至七十一頁），證人即合庫彰儲分行存款經
      辦洪慧貞於偵訊時具結證稱：「（問：查系爭支票有否提示之流程為何？）先
      調出鐘苡菁、呂火旺該年度帳卡檔，再查整年度交易資料，也比對支票號碼，
      結果鐘苡菁部分查不到資料，表示支票未存入」等語（參偵卷第九十二頁），
      再佐以被告戊○○在彰化市第一信用合作社之○五九七二二號、000000
      0號活期存款帳戶、0000000活期儲蓄存款帳戶，於八十一年、八十二
      年間僅有每半年數百元之孳息，沒有鉅額資金往來，亦有彰化市第一信用合作
      社九十二年五月七日彰一信合字第五三二號函附對帳單在卷可憑（參偵卷第六
      十五頁至六十八頁），是被告戊○○供稱伊在不動產買賣契約書簽名表示領取
      支票後，旋被黑道份子當場搶回系爭支票，伊僅提示呂火旺所簽發、面額一百
      八十七萬五千元之支票一紙等語，並非盡屬憑空杜撰，可見被告戊○○與乙○○、己○間確因買賣土地分配價金不均而存有債權債務之糾紛。
    乙○○於警、偵訊時已明確陳稱僅於九十二年一月十一日十四時許，在彰化市
      ○○里○○○路二二一號楊文昌代表服務處，與被告戊○○、丁○○協調上開
      土地價金之事，在此之前之後均未見過被告丁○○或接過其電話等語（參彰警
      刑字第○九二○○二四七二七號卷第八頁），是公訴人認被告丁○○於九十一
      年一月十一日十五時許，在彰化市○○里○○○街向乙○○恫稱：先前積欠戊○○土地價金，需交出新台幣（下同）二千七百萬元清償上開價金等語，致乙○○心生畏懼而遷至他處躲藏，容有誤認事實，難以遽認被告戊○○涉有此部
      份之犯行。
    被告戊○○、丁○○坦承確於九十一年十二月間，在彰化市○○街三十六之五
      號王漢津代書事務所，與己○、王漢津協調土地價金之事。雖證人己○指訴被
      被告丁○○於協調持電擊棒刺傷左手上臂，同時恐嚇稱：「限期找出乙○○，
      否則要找你」云云。然查，九十一年十二月時值冬天，己○自承當時身著夾克
      ，眾所皆知電擊棒為長條型之鈍物，前端又非尖銳，被告戊○○如以電擊棒刺
      己○之左上臂，殊難造成己○所稱之「破皮、流血」之傷勢，證人己○自承未
      去醫院就醫驗傷，是並無證據證明己○是否受有前揭傷害。另在場之證人王漢
      津於審理時證稱：「戊○○、丁○○當時是很親切地說要請教這些東西，要來
      瞭解。戊○○及己○說話很大聲，丁○○把他們撥開，並說這是代書的地方不
      要在這邊造成別人生意上不方便，所以就說要把劉先生請去外面。」、「戊○○及己○是說話很大聲，沒有何人要恐嚇何人。我與戊○○一直要勸己○及丁○○要保持冷靜，丁○○、己○二人就越說越大聲。」等語，據此可認己○上
    開指訴，非但無證據可佐，亦有諸多與常情相悖之處，其瑕疵甚為顯然，自無
      從單憑己○上開片面且有瑕疵之指訴內容，遽為不利於被告戊○○、丁○○二
      人之事實認定。
    九十二年一月十一日十四時許，在彰化市○○里○○○路二二一號楊文昌代表
      服務處協調上開土地價金時，在場者有被告戊○○、丁○○、己○、王漢津、
      楊文昌之兄楊惟欽在場，此據被告戊○○、丁○○坦認在卷。證人王漢津於審
      理時證稱：「他們（戊○○、丁○○、己○、乙○○）就是說話很大聲。」、
      「丁○○與戊○○找乙○○協調時，有帶買賣系爭土地的資料到場」等語，核
      與證人楊惟欽於審理時證稱：「乙○○說有債務糾紛拜託我去調解。調解時丁○○拿一張帳單說乙○○有欠戊○○錢，一開始也是很和氣，後來就是一個說
      有欠，一個說沒欠，就開始大聲了。他們二邊在那邊叫嚷，我說我沒辦法調解
      ，大家就走了。」、「調解過程雙方都很大聲而已，戊○○與丁○○當場沒有
      恐嚇乙○○，雙方也沒有動手拉扯」等語大致相符，是以，被告戊○○、丁○○之均係對於系爭土地價金進行協調及談判，並未見渠等有何具體恐嚇告訴人
      之犯罪行為，矧被告戊○○、丁○○苟有恐嚇取財之犯意，怎可能容許與本案
      無直接關係之證人楊惟欽、王漢津在場？堪認被告戊○○、丁○○在此次協調
      過程中並無公訴人所指恐嚇之言行。
    至於乙○○、己○雖陳稱：「戊○○委託丙○○、丁○○兄弟催討土地價金時
      雖未當面或以電話恐嚇，但以丙○○兄弟在黑道上的知名度，心理就會畏懼害
      怕」等語。然查，九十一年十二月間在王漢津代書事務所之協調，有王漢津在
      場；九十二年一月十一日之協商，係由乙○○請求證人楊惟欽出面居間協調，
      此據楊惟欽於本院審理時證述在卷，證人王漢津亦在場。衡情證人楊惟欽當無
      偏頗之虞，在場證人王漢津復與雙方熟識，況且二次協調地點分別在王漢津代
      書事務所、楊文昌代表服務處，理論上對雙方而言當屬適當之折衝處所，若被
      告戊○○、丁○○確有恐嚇取財之犯意，衡情其當帶同己○、乙○○至其得管
      領控制之處所或儘可能切斷劉、林二人對外之援助，以使劉、林二人心生畏怖
      而遂其犯行，焉會在上址協商？實難僅依己○、乙○○內心有害怕之感覺，即
      謂被告戊○○、丁○○之言行有何恐嚇意涵。亦即被告戊○○、丁○○在協調
      過程中，並未明確指出有何惡害會發生，既非以具體惡害之通知，尚與恐嚇取
      財罪之構成要件有間。己○、乙○○之畏懼感實來自於其內心之孤立無援感覺
      ，核與被告等人之言行無關。
    訊之被告丙○○否認受被告戊○○委託向乙○○、己○催討債務，證人乙○○
      、己○亦證稱協調債務時從未見被告丙○○在場等語，佐以被告戊○○亦否認
      有委請被告丙○○催討債務，申言之，被告丙○○未出面向乙○○、己○催討
      債務之事實固可認定。雖證人楊惟欽證稱九十二年一月十一日在楊文昌代表服
      務處協商時，被告丙○○有打電話詢問處理情形等語，然被告丙○○所為僅止
      於此，對乙○○、己○並無任何恫嚇之行為。公訴人復未舉出證據證明被告丙○○與被告戊○○間有何犯意之聯絡，自難僅以被告丙○○曾打電話關心協商
      情形，即推認被告丙○○有與被告戊○○共同犯罪之不法犯行。
    綜上所述，被告戊○○與己○、乙○○間既有土地價金分配不均之債務糾紛，
      被告丁○○係受託處理糾紛被，告戊○○雖捨正常法律途徑不由，逕行委託被
      告丁○○自力救濟，容有不是，惟參以被告戊○○、丁○○不憚其煩多次與己○、乙○○協調等情，堪認被告戊○○、丁○○主觀上係基於協調商談之意思
      ，應無不法所有之意圖。況在協調、談判過程中難免會因立場之不同，而互有
      堅持或爭執，恐難僅憑此種爭執或堅持即認被告等涉有恐嚇取財犯嫌。本件顯
      係乙○○、己○與被告戊○○雙方因債務問題引發爭議，以致產生嫌隙，尚難
      單憑乙○○、己○之片面指訴，即遽為被告等人不利之認定。至於被告戊○○
      與己○、乙○○間真實之債權債務究竟有多少，均與本件無關。此外，復查無
      其他具體事證足資證明被告等人涉有起訴意旨所指之恐嚇取財罪嫌，應認無法
      證明被告三人犯罪，揆諸首揭法條意旨，應為被告戊○○、丁○○、丙○○均
      無罪之諭知。
三、被告丁○○被訴傷害罪部分：
    按告訴乃論之罪，未經告訴或其告訴經撤回者應諭知不受理之判決，此為刑事訴
    訟法第三百零三條第三款所明定。次按起訴為裁判上一罪之案件，如果法院審理
    結果，認為一部不成立犯罪，他部又欠缺追訴要件，則一部既不成立犯罪，即難
    與他部發生一部及全部之關係，法院應分別為無罪及不受理之諭知，最高法院七
    十年臺非字第一一號亦著有判例可資參照。本件被告丁○○涉犯前揭傷害己○部
    分，經檢察官提起公訴，認被告係犯刑法第二百七十七條第一項之普通傷害罪嫌
    ，並與前開涉犯恐嚇取財未遂罪嫌部分有方法結果之牽連關係，而為裁判上一罪
    。惟被告丁○○涉犯恐嚇取財未遂罪嫌部分，既不能證明犯罪，而經本院諭知無
    罪，已如前述，自無從與其所犯傷害部分成立裁判上一罪之關係。又被告丁○○
    雖經檢察官以刑法第二百七十七條第一項之傷害罪起訴，然己○於警訊及偵查時
    均未提出告訴，僅表示「我要暫時保留追訴權」等語（見彰警刑字第○九二○○
    二四七二七號卷第十一頁背面），自難認為被害人己○已合法告訴。據此，本件
    被告丁○○涉犯告訴乃論之罪，顯未經合法告訴，揆諸前揭法條規定，此部分自
    應諭知不受理之判決。
據上論斷，應依刑事訴訟法第三百零一條第一項、第三百零三條第三款，判決如主文
。
本案經檢察官楊忠城到庭執行職務。
中      華      民      國    九十四    年      二      月    二十四    日
                                臺灣彰化地方法院刑事第二庭
                                  審判長法官  宋  恭  良
                                  法      官  許  雅  婷
法      官  吳  永  梁
右正本證明與原本無異。
如不服本判決，應於送達後十日內向本院提出上訴狀(須附繕本)。
告訴人或被害人對於判決如有不服具備理由請求檢察官上訴者，其上訴期間之計算係
以檢察官收受判決正本之日期為準。
                                  法院書記官  劉  玫  金
中      華      民      國    九十四    年      二      月    二十五    日
共1 筆 / 現在第1 筆 ｜友善列印
臺灣彰化地方法院 判決書 -- 刑事類
共1 筆 / 現在第1 筆 ｜友善列印｜
【裁判字號】 92 , 易 , 1022
【裁判日期】 940224
【裁判案由】 恐嚇取財
【裁判全文】
臺灣彰化地方法院刑事判決　　　　　　　　　　　　九十二年
度易字第一二二號
　　被　　　告　丁○○
　　被　　　告　戊○○
　　右二人共同　柯開運律師
　　選任辯護人
　　被　　　告　丙○○
右列被告等因恐嚇取財案件，經檢察官提起公訴（九十二年度偵
字第二九三一號、第
二四○五號、第五七五五號），本院判決如左：
    主  文
戊○○、丙○○均無罪。
丁○○被訴恐嚇取財未遂部分無罪；被訴傷害部分不受理。
    理  由
一、公訴意旨略以：被告戊○○於民國七十七年十一月間與乙○○、己○共同出資新
    台幣（下同）三千六百四十萬三千五百元（出資比率：被告
戊○○、己○各為八
    分之三，乙○○為八分之二，另分別向彰化市第一信用合作
社抵押貸款一千萬元
    、彰化市第四信用合作社抵押貸款二千六百萬元），合夥購
得彰化縣和美鎮謝先
    煥祭祀公業土地（坐落和美鎮○○段第一一二四號、第一一
二五地號、建地面積
    分別為○‧一○四五公頃，及○‧五六九二公頃；及同段第
一一二四之一號、第
    一一二三號、第一一二八地號之田地，面積分別為○‧○六
三六公頃、○‧一○
    三四公頃及○‧三○五七公頃，下稱系爭土地）。嗣於八十
一年三月初，因前開
    貸款利息過高，乙○○及己○徵得被告戊○○之同意，以七
千五百二十二萬元之
    價格售予呂火旺，扣除先前以上開土地向彰化市第一信用合
作、彰化市第四信用
    合作社抵押貸款之三千六百萬元，及上開祭祀公業之四柱、
公積金七百七十五萬
    元、土地增值稅二百十萬七千二百零五元後，剩餘二千九百
三十六萬二千七百九
    十五元。之前以上開土地向金彰化市第一信用合作社貸得一
千萬元時，被告戊○○已先向己○取得四百五十萬元，買受人呂火旺即交付發票
人鐘苡菁、付款人彰
    化第四信用合作社、帳號三七七之九號、支票號碼：000
0000號、票面金
    額：二百萬元；支票號碼：0000000號、票面金額：
四百十二萬五千元；
    支票號碼：0000000號、票面金額：三十三萬四千七
百九十八元；支票號
    碼0000000號、票面金額：七十二萬元（以上四張支
票下稱系爭支票），
    及發票人呂火旺、付款人彰化第四信用合作社、帳號六八一
之八號、支票號碼：
    0000000號、票面金額：一百八十七萬五千元之支票
一紙，合計九百零五
    萬四千七百九十八萬元，加上被告戊○○先前向己○取得之
四百五十萬元，被告
    戊○○總計已取得一千三百五十五萬四千七百九十八元，已
超過被告戊○○按出
    資比率應分得金額（原應分得一千一百零一萬一千零四十八
元，賣出價金扣除先
    前向金融機構之借貸金額、土地增值稅等稅賦後，以被告戊○○出資比例八分之
    三計算），己○、乙○○並未積欠戊○○任何土地價金。詎
被告戊○○於九十一
    年十一月間，明知其與乙○○、己○間並無買賣土地價金分
配不均情事，竟與被
    告丙○○、丁○○兄弟共同基於意圖為自己不法所有之概括
犯意聯絡，假藉八十
    一年間買賣土地價金分配不均為由，向乙○○、己○催討二
千餘萬元土地價金，
    被告戊○○並與被告丙○○、丁○○兄弟約定如催得上開債
務，願以總價金三成
    作為酬勞，因被告丙○○另案假釋中不便出面，便推由被告
丁○○出面催討前述
    價金。被告丁○○先於九十一年一月十一日十五時許，在彰
化市○○里○○○街
    ，向乙○○恫稱：先前積欠戊○○土地價金，需交出二千七
百萬元清償上開價金
    等語，致乙○○心生畏懼而遷至他處躲藏。嗣被告丁○○無
法覓得乙○○之行蹤
    ，再於同年十二月間，與被告戊○○以協調分配土地價金為
由，約己○在彰化市
    ○○街三十六之五號王漢津代書事務所核對帳目資料，被告
丁○○見戊○○與己○商談未果，基於傷害犯意，持電擊棒毆打己○左手臂，致
己○受有左手臂淤青
    紅腫等傷害，並喝令己○於一定期間內，交出乙○○之下落
等語後離去。己○聯
    繫乙○○後，與被告戊○○、丁○○復約於九十二年一月十
一日十四時許，在彰
    化市○○里○○○路二二一號楊文昌代表服務處協商上開土
地價金事宜，當日下
    午被告戊○○、丁○○即夥同三至四名姓名、年籍均不詳之
男子，至上開服務處
    助勢，當乙○○向被告戊○○、丁○○說明當時賣出土地時
之價金分配情形，被
    告丁○○與所率至該處之男子不時打斷乙○○之談話，並喝
令其講話小聲一點等
    語，致乙○○、己○等人心生畏懼，該協調會終因乙○○、
己○與被告戊○○、
    丁○○雙方歧見甚大而結束，乙○○與己○因而未給付被告
戊○○、丁○○、丙○○前揭二千七百萬元之價金。因認被告三人涉犯刑法第三
百四十六條第一項、
    第三項之意圖為自己不法之所有，以恐嚇使人將本人之物交
付之恐嚇取財未遂罪
    ；被告丁○○另涉犯刑法第二百七十七條第一項傷害罪嫌。
二、被告戊○○、丁○○、丙○○被訴恐嚇取財未遂罪部分：
  (1)按犯罪事實應依證據認定之，無證據不得認定犯罪事實；又
不能證明被告犯罪者
    ，應諭知無罪之判決，刑事訴訟法第一百五十四條二項、第
三百零一條第一項分
    別定有明文。且按刑法第三百四十六條第一項恐嚇取財罪之
成立，係以行為人具
    有不法所有之意圖，以將來之惡害通知，或以現實之危害相
加而未達於不能抗拒
    之程度，使被害人交付財物為犯罪構成要件，若雙方為免日
後之糾葛，以洽談協
    議方式談判解決，允於交付財物，即令談判時有言語衝突，
亦與恐嚇取財之要件
    不合。最高法院八十二年度台上字第四三七五號判決著有明
文。又按告訴人之告
    訴，本以使被告受刑事訴追為目的，故其陳述是否與事實相
符，自應調查其他證
    據，以資審認，苟以所為攻擊之詞，尚有瑕疵，則在此瑕疵
未予究明以前，即不
    能遽採為斷罪之基礎，最高法院六十九年台上字第一五三一
號判決及五十二年台
    上字第一三○○號、三十二年上字第九七一號判例意旨參照
。
  (2)公訴人認被告三人涉犯前開恐嚇取財罪嫌，無非係以被害人
己○、乙○○之指述
    ，證人王漢津代書、楊文昌之兄楊惟欽之證述，及七十七年
、八十一年間之系爭
    土地不動產買賣契約書為其論據。訊之被告戊○○、丙○○
、丁○○均堅詞否認
    前揭恐嚇取財、傷害犯行，被告戊○○辯稱：伊於七十七年
十一月間與乙○○、
    己○合資購得系爭土地，乙○○、己○於八十一年三月間帶
黑道兄弟脅迫伊以低
    於市價三倍之價格即七千五百二十二萬元賣給王漢津，嗣在
王漢津代書事務所分
    配出售土地價金時，王漢津交付伊系爭支票四張及發票人呂
火旺支票一張，伊在
    不動產買賣契約書簽名表示領取支票後，己○等人旋夥同黑
道份子當場搶回系爭
    支票，伊僅提示呂火旺之支票一紙，前後僅分得三至五百萬
元，之後己○、乙○○即拒不處理。伊催討無著才於九十一年十一月間委託丁○○出面追索伊應分得
    之部分，並未委託丙○○處理。九十一年十二月間，伊、丁○○在彰化市○○街
    三十六之五號王漢津代書事務所，與己○核對帳目資料，己○表示土地價金已付
    清，丁○○請己○提出證明，己○提不出證明而與丁○○爭
吵，伊見狀將己○、
    丁○○架開，此次商談未果就各自離去。九十二年一月十一
日十四時許，伊、丁○○在彰化市○○里○○○路二二一號楊文昌代表服務處，
與乙○○、己○、王
    漢津、楊惟欽商談土地價金之事，乙○○拿出自己所寫的付
款明細，堅稱已付清
    土地價金，楊惟欽要求乙○○提出付款資料，乙○○拿不出
來，楊惟欽因此表示
    無法處理，之後大家就各自離去，絕無恐嚇取財、傷害己○
情事。被告丁○○辯
    稱：伊僅於九十二年一月十一日十四時許，在彰化市○○里
○○○路二二一號楊
    文昌代表服務處見過乙○○，未於九十一年一月十一日十五
時許，在彰化市○○
    里○○○街與乙○○碰面。伊於九十一年十二月間，受戊○○委託一同前往王漢
    津代書事務所，與己○協調土地價金之事，己○聲稱已付清
土地價金，伊表示戊○○都沒有拿到錢，己○答以「我們又沒欠你」，並大聲叫
嚷，伊就與己○拉扯
    ，未持電擊棒毆打己○。伊於九十二年一月十一日十四時許
，在楊文昌代表服務
    處與戊○○、己○、乙○○、王漢津、楊惟欽商談土地價金
之事，因乙○○提不
    出付款資料，楊惟欽表示無法處理，該次協調未果逕自離去
。被告丙○○辯稱：
    伊認識戊○○十幾年了，戊○○並未委託伊處理此事，伊未
與己○、乙○○接觸
    ，並無恐嚇行為各等語。是本件關鍵在於被告戊○○是否領
足應分得之土地價金
    ，及催討款項之手段是否經由恐嚇、傷害。經查：
    被告戊○○於七十七年十一月間與乙○○、己○共同出資
三千六百四十萬元（
      出資比率：被告戊○○、己○各為八分之三，乙○○為八
分之二，另分別向彰
      化市第一信用合作社抵押貸款一千萬元、彰化市第四信用
合作社抵押貸款二千
      六百萬元），合夥購得系爭土地，嗣再於八十一年三月五
日以七千五百二十二
      萬元售予王漢津（實際買受人為呂火旺），扣除先前以上
開土地向彰化市第一
      信用合作社、彰化市第四信用合作社抵押貸款之三千六百
萬元，及上開祭祀公
      業之四柱、公積金七百七十五萬元、土地增值稅二百十萬
七千二百零五元後，
      剩餘二千九百三十六萬二千七百九十五元，被告戊○○依
八分之三出資比例而
      分得買受人呂火旺交付之發票人鐘苡菁、付款人彰化巿第
四信用合作社、帳號
      三七七之九號、支票號碼：0000000號、票面金額
：二百萬元；支票號
      碼：0000000號、票面金額：四百十二萬五千元；
支票號碼：0000
      000號、票面金額：三十三萬四千七百九十八元；支票
號碼0000000
      號、票面金額：七十二萬元（以上四張支票下稱系爭支票
），及發票人呂火旺
      、付款人彰化第四信用合作社、帳號六八一之八號、支票
號碼：000000
      0號、票面金額：一百八十七萬五千元之支票一紙，合計
九百零五萬四千七百
      九十八萬元，此據證人王漢津、己○於本院審理時及證人
乙○○於警、偵訊時
      證述屬實（乙○○經本院合法傳喚未到，其於警、偵訊時
之證述，依刑事訴訟
      法施行法第七條之三規定，於九十二年九月一日施行前已
繫屬於各級法院之案
      件，其以後之訴訟程序，應依修正刑事訴訟法終結之。但
修正刑事訴訟法施行
      前已依法定程序進行之訴訟程序，其效力不受影響，是乙○○於九十二年二月
      十一日、九十二年三月二十五日、九十二年四月十八日所
製作之警詢筆錄，及
      於九十二年六月三日未經具結之偵訊筆錄，係在九十二年
九月一日修正刑事訴
      訟法施行前所為，被告三人及選任辯護人對該等證據能力
並未於本案言詞辯論
      終結前聲明異議，且經本院於審理時提示並告以該供述之
要旨，並審酌該陳述
      均係出於證人自由意志而為等情，揆諸上述說明，自應認
得為適格之證據，而
      足為證據力之評價。），並有系爭土地不動產買賣契約書
二份影本在卷可佐。
    證人己○、乙○○均證稱被告戊○○已領取系爭支票及呂
火旺之簽發之支票，
      土地價金已付清，沒有金錢糾紛云云，乙○○另於警訊時
提出載明被告戊○○
      領取支票之明細為證。然系爭支票屆期均未提示，有合作
金庫銀行彰儲分行（
      下稱合庫彰儲分行）九十二年五月二十七日合金彰儲字第
○九二○○○二六三
      一號函附卷可稽（參偵卷第七十頁至七十一頁），證人即
合庫彰儲分行存款經
      辦洪慧貞於偵訊時具結證稱：「（問：查系爭支票有否提
示之流程為何？）先
      調出鐘苡菁、呂火旺該年度帳卡檔，再查整年度交易資料
，也比對支票號碼，
      結果鐘苡菁部分查不到資料，表示支票未存入」等語（參
偵卷第九十二頁），
      再佐以被告戊○○在彰化市第一信用合作社之○五九七二
二號、000000
      0號活期存款帳戶、0000000活期儲蓄存款帳戶，
於八十一年、八十二
      年間僅有每半年數百元之孳息，沒有鉅額資金往來，亦有
彰化市第一信用合作
      社九十二年五月七日彰一信合字第五三二號函附對帳單在
卷可憑（參偵卷第六
      十五頁至六十八頁），是被告戊○○供稱伊在不動產買賣
契約書簽名表示領取
      支票後，旋被黑道份子當場搶回系爭支票，伊僅提示呂火
旺所簽發、面額一百
      八十七萬五千元之支票一紙等語，並非盡屬憑空杜撰，可
見被告戊○○與乙○○、己○間確因買賣土地分配價金不均而存有債權債務之
糾紛。
    乙○○於警、偵訊時已明確陳稱僅於九十二年一月十一日
十四時許，在彰化市
      ○○里○○○路二二一號楊文昌代表服務處，與被告戊○○、丁○○協調上開
      土地價金之事，在此之前之後均未見過被告丁○○或接過
其電話等語（參彰警
      刑字第○九二○○二四七二七號卷第八頁），是公訴人認
被告丁○○於九十一
      年一月十一日十五時許，在彰化市○○里○○○街向乙○○恫稱：先前積欠戊○○土地價金，需交出新台幣（下同）二千七百萬元清償
上開價金等語，致乙○○心生畏懼而遷至他處躲藏，容有誤認事實，難以遽認
被告戊○○涉有此部
      份之犯行。
    被告戊○○、丁○○坦承確於九十一年十二月間，在彰化
市○○街三十六之五
      號王漢津代書事務所，與己○、王漢津協調土地價金之事
。雖證人己○指訴被
      被告丁○○於協調持電擊棒刺傷左手上臂，同時恐嚇稱：
「限期找出乙○○，
      否則要找你」云云。然查，九十一年十二月時值冬天，己○自承當時身著夾克
      ，眾所皆知電擊棒為長條型之鈍物，前端又非尖銳，被告
戊○○如以電擊棒刺
      己○之左上臂，殊難造成己○所稱之「破皮、流血」之傷
勢，證人己○自承未
      去醫院就醫驗傷，是並無證據證明己○是否受有前揭傷害
。另在場之證人王漢
      津於審理時證稱：「戊○○、丁○○當時是很親切地說要
請教這些東西，要來
      瞭解。戊○○及己○說話很大聲，丁○○把他們撥開，並
說這是代書的地方不
      要在這邊造成別人生意上不方便，所以就說要把劉先生請
去外面。」、「戊○○及己○是說話很大聲，沒有何人要恐嚇何人。我與戊○○一直要勸己○及丁○○要保持冷靜，丁○○、己○二人就越說越大聲。」等
語，據此可認己○上
    開指訴，非但無證據可佐，亦有諸多與常情相悖之處，其瑕
疵甚為顯然，自無
      從單憑己○上開片面且有瑕疵之指訴內容，遽為不利於被
告戊○○、丁○○二
      人之事實認定。
    九十二年一月十一日十四時許，在彰化市○○里○○○路
二二一號楊文昌代表
      服務處協調上開土地價金時，在場者有被告戊○○、丁○○、己○、王漢津、
      楊文昌之兄楊惟欽在場，此據被告戊○○、丁○○坦認在
卷。證人王漢津於審
      理時證稱：「他們（戊○○、丁○○、己○、乙○○）就
是說話很大聲。」、
      「丁○○與戊○○找乙○○協調時，有帶買賣系爭土地的
資料到場」等語，核
      與證人楊惟欽於審理時證稱：「乙○○說有債務糾紛拜託
我去調解。調解時丁○○拿一張帳單說乙○○有欠戊○○錢，一開始也是很和
氣，後來就是一個說
      有欠，一個說沒欠，就開始大聲了。他們二邊在那邊叫嚷
，我說我沒辦法調解
      ，大家就走了。」、「調解過程雙方都很大聲而已，戊○○與丁○○當場沒有
      恐嚇乙○○，雙方也沒有動手拉扯」等語大致相符，是以
，被告戊○○、丁○○之均係對於系爭土地價金進行協調及談判，並未見渠等
有何具體恐嚇告訴人
      之犯罪行為，矧被告戊○○、丁○○苟有恐嚇取財之犯意
，怎可能容許與本案
      無直接關係之證人楊惟欽、王漢津在場？堪認被告戊○○
、丁○○在此次協調
      過程中並無公訴人所指恐嚇之言行。
    至於乙○○、己○雖陳稱：「戊○○委託丙○○、丁○○
兄弟催討土地價金時
      雖未當面或以電話恐嚇，但以丙○○兄弟在黑道上的知名
度，心理就會畏懼害
      怕」等語。然查，九十一年十二月間在王漢津代書事務所
之協調，有王漢津在
      場；九十二年一月十一日之協商，係由乙○○請求證人楊
惟欽出面居間協調，
      此據楊惟欽於本院審理時證述在卷，證人王漢津亦在場。
衡情證人楊惟欽當無
      偏頗之虞，在場證人王漢津復與雙方熟識，況且二次協調
地點分別在王漢津代
      書事務所、楊文昌代表服務處，理論上對雙方而言當屬適
當之折衝處所，若被
      告戊○○、丁○○確有恐嚇取財之犯意，衡情其當帶同己○、乙○○至其得管
      領控制之處所或儘可能切斷劉、林二人對外之援助，以使
劉、林二人心生畏怖
      而遂其犯行，焉會在上址協商？實難僅依己○、乙○○內
心有害怕之感覺，即
      謂被告戊○○、丁○○之言行有何恐嚇意涵。亦即被告戊○○、丁○○在協調
      過程中，並未明確指出有何惡害會發生，既非以具體惡害
之通知，尚與恐嚇取
      財罪之構成要件有間。己○、乙○○之畏懼感實來自於其
內心之孤立無援感覺
      ，核與被告等人之言行無關。
    訊之被告丙○○否認受被告戊○○委託向乙○○、己○催
討債務，證人乙○○
      、己○亦證稱協調債務時從未見被告丙○○在場等語，佐
以被告戊○○亦否認
      有委請被告丙○○催討債務，申言之，被告丙○○未出面
向乙○○、己○催討
      債務之事實固可認定。雖證人楊惟欽證稱九十二年一月十
一日在楊文昌代表服
      務處協商時，被告丙○○有打電話詢問處理情形等語，然
被告丙○○所為僅止
      於此，對乙○○、己○並無任何恫嚇之行為。公訴人復未
舉出證據證明被告丙○○與被告戊○○間有何犯意之聯絡，自難僅以被告丙○○曾打電話關心協商
      情形，即推認被告丙○○有與被告戊○○共同犯罪之不法
犯行。
    綜上所述，被告戊○○與己○、乙○○間既有土地價金分
配不均之債務糾紛，
      被告丁○○係受託處理糾紛被，告戊○○雖捨正常法律途
徑不由，逕行委託被
      告丁○○自力救濟，容有不是，惟參以被告戊○○、丁○○不憚其煩多次與己○、乙○○協調等情，堪認被告戊○○、丁○○主觀上係
基於協調商談之意思
      ，應無不法所有之意圖。況在協調、談判過程中難免會因
立場之不同，而互有
      堅持或爭執，恐難僅憑此種爭執或堅持即認被告等涉有恐
嚇取財犯嫌。本件顯
      係乙○○、己○與被告戊○○雙方因債務問題引發爭議，
以致產生嫌隙，尚難
      單憑乙○○、己○之片面指訴，即遽為被告等人不利之認
定。至於被告戊○○
      與己○、乙○○間真實之債權債務究竟有多少，均與本件
無關。此外，復查無
      其他具體事證足資證明被告等人涉有起訴意旨所指之恐嚇
取財罪嫌，應認無法
      證明被告三人犯罪，揆諸首揭法條意旨，應為被告戊○○
、丁○○、丙○○均
      無罪之諭知。
三、被告丁○○被訴傷害罪部分：
    按告訴乃論之罪，未經告訴或其告訴經撤回者應諭知不受理
之判決，此為刑事訴
    訟法第三百零三條第三款所明定。次按起訴為裁判上一罪之
案件，如果法院審理
    結果，認為一部不成立犯罪，他部又欠缺追訴要件，則一部
既不成立犯罪，即難
    與他部發生一部及全部之關係，法院應分別為無罪及不受理
之諭知，最高法院七
    十年臺非字第一一號亦著有判例可資參照。本件被告丁○○
涉犯前揭傷害己○部
    分，經檢察官提起公訴，認被告係犯刑法第二百七十七條第
一項之普通傷害罪嫌
    ，並與前開涉犯恐嚇取財未遂罪嫌部分有方法結果之牽連關
係，而為裁判上一罪
    。惟被告丁○○涉犯恐嚇取財未遂罪嫌部分，既不能證明犯
罪，而經本院諭知無
    罪，已如前述，自無從與其所犯傷害部分成立裁判上一罪之
關係。又被告丁○○
    雖經檢察官以刑法第二百七十七條第一項之傷害罪起訴，然
己○於警訊及偵查時
    均未提出告訴，僅表示「我要暫時保留追訴權」等語（見彰
警刑字第○九二○○
    二四七二七號卷第十一頁背面），自難認為被害人己○已合
法告訴。據此，本件
    被告丁○○涉犯告訴乃論之罪，顯未經合法告訴，揆諸前揭
法條規定，此部分自
    應諭知不受理之判決。
據上論斷，應依刑事訴訟法第三百零一條第一項、第三百零三條
第三款，判決如主文
。
本案經檢察官楊忠城到庭執行職務。
中      華      民      國    九十四    年      二
月    二十四    日
                                臺灣彰化地方法院刑事第二
庭
                                  審判長法官  宋  恭  良
                                  法      官  許  雅  婷
法      官  吳  永  梁
右正本證明與原本無異。
如不服本判決，應於送達後十日內向本院提出上訴狀(須附繕本)
。
告訴人或被害人對於判決如有不服具備理由請求檢察官上訴者，
其上訴期間之計算係
以檢察官收受判決正本之日期為準。
                                  法院書記官  劉  玫  金
中      華      民      國    九十四    年      二
月    二十五    日
共1 筆 / 現在第1 筆 ｜友善列印
臺灣彰化地方法院 判決書 -- 刑事類
共1 筆 / 現在第1 筆 ｜友善列印｜
【裁判字號】 92 , 易 , 1022
【裁判日期】 940224
【裁判案由】 恐嚇取財
【裁判全文】
臺灣彰化地方法院刑事判決　　　　　　　　　　　　九十二年度易字第一二二號
　　被　　　告　丁○○
　　被　　　告　戊○○
　　右二人共同　柯開運律師
　　選任辯護人
　　被　　　告　丙○○
右列被告等因恐嚇取財案件，經檢察官提起公訴（九十二年度偵字第二九三一號、第
二四○五號、第五七五五號），本院判決如左：
    主  文
戊○○、丙○○均無罪。
丁○○被訴恐嚇取財未遂部分無罪；被訴傷害部分不受理。
    理  由
一、公訴意旨略以：被告戊○○於民國七十七年十一月間與乙○○、己○共同出資新
    台幣（下同）三千六百四十萬三千五百元（出資比率：被告戊○○、己○各為八
    分之三，乙○○為八分之二，另分別向彰化市第一信用合作社抵押貸款一千萬元
    、彰化市第四信用合作社抵押貸款二千六百萬元），合夥購得彰化縣和美鎮謝先
    煥祭祀公業土地（坐落和美鎮○○段第一一二四號、第一一二五地號、建地面積
    分別為○‧一○四五公頃，及○‧五六九二公頃；及同段第一一二四之一號、第
    一一二三號、第一一二八地號之田地，面積分別為○‧○六三六公頃、○‧一○
    三四公頃及○‧三○五七公頃，下稱系爭土地）。嗣於八十一年三月初，因前開
    貸款利息過高，乙○○及己○徵得被告戊○○之同意，以七千五百二十二萬元之
    價格售予呂火旺，扣除先前以上開土地向彰化市第一信用合作、彰化市第四信用
    合作社抵押貸款之三千六百萬元，及上開祭祀公業之四柱、公積金七百七十五萬
    元、土地增值稅二百十萬七千二百零五元後，剩餘二千九百三十六萬二千七百九
    十五元。之前以上開土地向金彰化市第一信用合作社貸得一千萬元時，被告戊○○已先向己○取得四百五十萬元，買受人呂火旺即交付發票人鐘苡菁、付款人彰
    化第四信用合作社、帳號三七七之九號、支票號碼：0000000號、票面金
    額：二百萬元；支票號碼：0000000號、票面金額：四百十二萬五千元；
    支票號碼：0000000號、票面金額：三十三萬四千七百九十八元；支票號
    碼0000000號、票面金額：七十二萬元（以上四張支票下稱系爭支票），
    及發票人呂火旺、付款人彰化第四信用合作社、帳號六八一之八號、支票號碼：
    0000000號、票面金額：一百八十七萬五千元之支票一紙，合計九百零五
    萬四千七百九十八萬元，加上被告戊○○先前向己○取得之四百五十萬元，被告
    戊○○總計已取得一千三百五十五萬四千七百九十八元，已超過被告戊○○按出
    資比率應分得金額（原應分得一千一百零一萬一千零四十八元，賣出價金扣除先
    前向金融機構之借貸金額、土地增值稅等稅賦後，以被告戊○○出資比例八分之
    三計算），己○、乙○○並未積欠戊○○任何土地價金。詎被告戊○○於九十一
    年十一月間，明知其與乙○○、己○間並無買賣土地價金分配不均情事，竟與被
    告丙○○、丁○○兄弟共同基於意圖為自己不法所有之概括犯意聯絡，假藉八十
    一年間買賣土地價金分配不均為由，向乙○○、己○催討二千餘萬元土地價金，
    被告戊○○並與被告丙○○、丁○○兄弟約定如催得上開債務，願以總價金三成
    作為酬勞，因被告丙○○另案假釋中不便出面，便推由被告丁○○出面催討前述
    價金。被告丁○○先於九十一年一月十一日十五時許，在彰化市○○里○○○街
    ，向乙○○恫稱：先前積欠戊○○土地價金，需交出二千七百萬元清償上開價金
    等語，致乙○○心生畏懼而遷至他處躲藏。嗣被告丁○○無法覓得乙○○之行蹤
    ，再於同年十二月間，與被告戊○○以協調分配土地價金為由，約己○在彰化市
    ○○街三十六之五號王漢津代書事務所核對帳目資料，被告丁○○見戊○○與己○商談未果，基於傷害犯意，持電擊棒毆打己○左手臂，致己○受有左手臂淤青
    紅腫等傷害，並喝令己○於一定期間內，交出乙○○之下落等語後離去。己○聯
    繫乙○○後，與被告戊○○、丁○○復約於九十二年一月十一日十四時許，在彰
    化市○○里○○○路二二一號楊文昌代表服務處協商上開土地價金事宜，當日下
    午被告戊○○、丁○○即夥同三至四名姓名、年籍均不詳之男子，至上開服務處
    助勢，當乙○○向被告戊○○、丁○○說明當時賣出土地時之價金分配情形，被
    告丁○○與所率至該處之男子不時打斷乙○○之談話，並喝令其講話小聲一點等
    語，致乙○○、己○等人心生畏懼，該協調會終因乙○○、己○與被告戊○○、
    丁○○雙方歧見甚大而結束，乙○○與己○因而未給付被告戊○○、丁○○、丙○○前揭二千七百萬元之價金。因認被告三人涉犯刑法第三百四十六條第一項、
    第三項之意圖為自己不法之所有，以恐嚇使人將本人之物交付之恐嚇取財未遂罪
    ；被告丁○○另涉犯刑法第二百七十七條第一項傷害罪嫌。
二、被告戊○○、丁○○、丙○○被訴恐嚇取財未遂罪部分：
  (1)按犯罪事實應依證據認定之，無證據不得認定犯罪事實；又不能證明被告犯罪者
    ，應諭知無罪之判決，刑事訴訟法第一百五十四條二項、第三百零一條第一項分
    別定有明文。且按刑法第三百四十六條第一項恐嚇取財罪之成立，係以行為人具
    有不法所有之意圖，以將來之惡害通知，或以現實之危害相加而未達於不能抗拒
    之程度，使被害人交付財物為犯罪構成要件，若雙方為免日後之糾葛，以洽談協
    議方式談判解決，允於交付財物，即令談判時有言語衝突，亦與恐嚇取財之要件
    不合。最高法院八十二年度台上字第四三七五號判決著有明文。又按告訴人之告
    訴，本以使被告受刑事訴追為目的，故其陳述是否與事實相符，自應調查其他證
    據，以資審認，苟以所為攻擊之詞，尚有瑕疵，則在此瑕疵未予究明以前，即不
    能遽採為斷罪之基礎，最高法院六十九年台上字第一五三一號判決及五十二年台
    上字第一三○○號、三十二年上字第九七一號判例意旨參照。
  (2)公訴人認被告三人涉犯前開恐嚇取財罪嫌，無非係以被害人己○、乙○○之指述
    ，證人王漢津代書、楊文昌之兄楊惟欽之證述，及七十七年、八十一年間之系爭
    土地不動產買賣契約書為其論據。訊之被告戊○○、丙○○、丁○○均堅詞否認
    前揭恐嚇取財、傷害犯行，被告戊○○辯稱：伊於七十七年十一月間與乙○○、
    己○合資購得系爭土地，乙○○、己○於八十一年三月間帶黑道兄弟脅迫伊以低
    於市價三倍之價格即七千五百二十二萬元賣給王漢津，嗣在王漢津代書事務所分
    配出售土地價金時，王漢津交付伊系爭支票四張及發票人呂火旺支票一張，伊在
    不動產買賣契約書簽名表示領取支票後，己○等人旋夥同黑道份子當場搶回系爭
    支票，伊僅提示呂火旺之支票一紙，前後僅分得三至五百萬元，之後己○、乙○○即拒不處理。伊催討無著才於九十一年十一月間委託丁○○出面追索伊應分得
    之部分，並未委託丙○○處理。九十一年十二月間，伊、丁○○在彰化市○○街
    三十六之五號王漢津代書事務所，與己○核對帳目資料，己○表示土地價金已付
    清，丁○○請己○提出證明，己○提不出證明而與丁○○爭吵，伊見狀將己○、
    丁○○架開，此次商談未果就各自離去。九十二年一月十一日十四時許，伊、丁○○在彰化市○○里○○○路二二一號楊文昌代表服務處，與乙○○、己○、王
    漢津、楊惟欽商談土地價金之事，乙○○拿出自己所寫的付款明細，堅稱已付清
    土地價金，楊惟欽要求乙○○提出付款資料，乙○○拿不出來，楊惟欽因此表示
    無法處理，之後大家就各自離去，絕無恐嚇取財、傷害己○情事。被告丁○○辯
    稱：伊僅於九十二年一月十一日十四時許，在彰化市○○里○○○路二二一號楊
    文昌代表服務處見過乙○○，未於九十一年一月十一日十五時許，在彰化市○○
    里○○○街與乙○○碰面。伊於九十一年十二月間，受戊○○委託一同前往王漢
    津代書事務所，與己○協調土地價金之事，己○聲稱已付清土地價金，伊表示戊○○都沒有拿到錢，己○答以「我們又沒欠你」，並大聲叫嚷，伊就與己○拉扯
    ，未持電擊棒毆打己○。伊於九十二年一月十一日十四時許，在楊文昌代表服務
    處與戊○○、己○、乙○○、王漢津、楊惟欽商談土地價金之事，因乙○○提不
    出付款資料，楊惟欽表示無法處理，該次協調未果逕自離去。被告丙○○辯稱：
    伊認識戊○○十幾年了，戊○○並未委託伊處理此事，伊未與己○、乙○○接觸
    ，並無恐嚇行為各等語。是本件關鍵在於被告戊○○是否領足應分得之土地價金
    ，及催討款項之手段是否經由恐嚇、傷害。經查：
    被告戊○○於七十七年十一月間與乙○○、己○共同出資三千六百四十萬元（
      出資比率：被告戊○○、己○各為八分之三，乙○○為八分之二，另分別向彰
      化市第一信用合作社抵押貸款一千萬元、彰化市第四信用合作社抵押貸款二千
      六百萬元），合夥購得系爭土地，嗣再於八十一年三月五日以七千五百二十二
      萬元售予王漢津（實際買受人為呂火旺），扣除先前以上開土地向彰化市第一
      信用合作社、彰化市第四信用合作社抵押貸款之三千六百萬元，及上開祭祀公
      業之四柱、公積金七百七十五萬元、土地增值稅二百十萬七千二百零五元後，
      剩餘二千九百三十六萬二千七百九十五元，被告戊○○依八分之三出資比例而
      分得買受人呂火旺交付之發票人鐘苡菁、付款人彰化巿第四信用合作社、帳號
      三七七之九號、支票號碼：0000000號、票面金額：二百萬元；支票號
      碼：0000000號、票面金額：四百十二萬五千元；支票號碼：0000
      000號、票面金額：三十三萬四千七百九十八元；支票號碼0000000
      號、票面金額：七十二萬元（以上四張支票下稱系爭支票），及發票人呂火旺
      、付款人彰化第四信用合作社、帳號六八一之八號、支票號碼：000000
      0號、票面金額：一百八十七萬五千元之支票一紙，合計九百零五萬四千七百
      九十八萬元，此據證人王漢津、己○於本院審理時及證人乙○○於警、偵訊時
      證述屬實（乙○○經本院合法傳喚未到，其於警、偵訊時之證述，依刑事訴訟
      法施行法第七條之三規定，於九十二年九月一日施行前已繫屬於各級法院之案
      件，其以後之訴訟程序，應依修正刑事訴訟法終結之。但修正刑事訴訟法施行
      前已依法定程序進行之訴訟程序，其效力不受影響，是乙○○於九十二年二月
      十一日、九十二年三月二十五日、九十二年四月十八日所製作之警詢筆錄，及
      於九十二年六月三日未經具結之偵訊筆錄，係在九十二年九月一日修正刑事訴
      訟法施行前所為，被告三人及選任辯護人對該等證據能力並未於本案言詞辯論
      終結前聲明異議，且經本院於審理時提示並告以該供述之要旨，並審酌該陳述
      均係出於證人自由意志而為等情，揆諸上述說明，自應認得為適格之證據，而
      足為證據力之評價。），並有系爭土地不動產買賣契約書二份影本在卷可佐。
    證人己○、乙○○均證稱被告戊○○已領取系爭支票及呂火旺之簽發之支票，
      土地價金已付清，沒有金錢糾紛云云，乙○○另於警訊時提出載明被告戊○○
      領取支票之明細為證。然系爭支票屆期均未提示，有合作金庫銀行彰儲分行（
      下稱合庫彰儲分行）九十二年五月二十七日合金彰儲字第○九二○○○二六三
      一號函附卷可稽（參偵卷第七十頁至七十一頁），證人即合庫彰儲分行存款經
      辦洪慧貞於偵訊時具結證稱：「（問：查系爭支票有否提示之流程為何？）先
      調出鐘苡菁、呂火旺該年度帳卡檔，再查整年度交易資料，也比對支票號碼，
      結果鐘苡菁部分查不到資料，表示支票未存入」等語（參偵卷第九十二頁），
      再佐以被告戊○○在彰化市第一信用合作社之○五九七二二號、000000
      0號活期存款帳戶、0000000活期儲蓄存款帳戶，於八十一年、八十二
      年間僅有每半年數百元之孳息，沒有鉅額資金往來，亦有彰化市第一信用合作
      社九十二年五月七日彰一信合字第五三二號函附對帳單在卷可憑（參偵卷第六
      十五頁至六十八頁），是被告戊○○供稱伊在不動產買賣契約書簽名表示領取
      支票後，旋被黑道份子當場搶回系爭支票，伊僅提示呂火旺所簽發、面額一百
      八十七萬五千元之支票一紙等語，並非盡屬憑空杜撰，可見被告戊○○與乙○○、己○間確因買賣土地分配價金不均而存有債權債務之糾紛。
    乙○○於警、偵訊時已明確陳稱僅於九十二年一月十一日十四時許，在彰化市
      ○○里○○○路二二一號楊文昌代表服務處，與被告戊○○、丁○○協調上開
      土地價金之事，在此之前之後均未見過被告丁○○或接過其電話等語（參彰警
      刑字第○九二○○二四七二七號卷第八頁），是公訴人認被告丁○○於九十一
      年一月十一日十五時許，在彰化市○○里○○○街向乙○○恫稱：先前積欠戊○○土地價金，需交出新台幣（下同）二千七百萬元清償上開價金等語，致乙○○心生畏懼而遷至他處躲藏，容有誤認事實，難以遽認被告戊○○涉有此部
      份之犯行。
    被告戊○○、丁○○坦承確於九十一年十二月間，在彰化市○○街三十六之五
      號王漢津代書事務所，與己○、王漢津協調土地價金之事。雖證人己○指訴被
      被告丁○○於協調持電擊棒刺傷左手上臂，同時恐嚇稱：「限期找出乙○○，
      否則要找你」云云。然查，九十一年十二月時值冬天，己○自承當時身著夾克
      ，眾所皆知電擊棒為長條型之鈍物，前端又非尖銳，被告戊○○如以電擊棒刺
      己○之左上臂，殊難造成己○所稱之「破皮、流血」之傷勢，證人己○自承未
      去醫院就醫驗傷，是並無證據證明己○是否受有前揭傷害。另在場之證人王漢
      津於審理時證稱：「戊○○、丁○○當時是很親切地說要請教這些東西，要來
      瞭解。戊○○及己○說話很大聲，丁○○把他們撥開，並說這是代書的地方不
      要在這邊造成別人生意上不方便，所以就說要把劉先生請去外面。」、「戊○○及己○是說話很大聲，沒有何人要恐嚇何人。我與戊○○一直要勸己○及丁○○要保持冷靜，丁○○、己○二人就越說越大聲。」等語，據此可認己○上
    開指訴，非但無證據可佐，亦有諸多與常情相悖之處，其瑕疵甚為顯然，自無
      從單憑己○上開片面且有瑕疵之指訴內容，遽為不利於被告戊○○、丁○○二
      人之事實認定。
    九十二年一月十一日十四時許，在彰化市○○里○○○路二二一號楊文昌代表
      服務處協調上開土地價金時，在場者有被告戊○○、丁○○、己○、王漢津、
      楊文昌之兄楊惟欽在場，此據被告戊○○、丁○○坦認在卷。證人王漢津於審
      理時證稱：「他們（戊○○、丁○○、己○、乙○○）就是說話很大聲。」、
      「丁○○與戊○○找乙○○協調時，有帶買賣系爭土地的資料到場」等語，核
      與證人楊惟欽於審理時證稱：「乙○○說有債務糾紛拜託我去調解。調解時丁○○拿一張帳單說乙○○有欠戊○○錢，一開始也是很和氣，後來就是一個說
      有欠，一個說沒欠，就開始大聲了。他們二邊在那邊叫嚷，我說我沒辦法調解
      ，大家就走了。」、「調解過程雙方都很大聲而已，戊○○與丁○○當場沒有
      恐嚇乙○○，雙方也沒有動手拉扯」等語大致相符，是以，被告戊○○、丁○○之均係對於系爭土地價金進行協調及談判，並未見渠等有何具體恐嚇告訴人
      之犯罪行為，矧被告戊○○、丁○○苟有恐嚇取財之犯意，怎可能容許與本案
      無直接關係之證人楊惟欽、王漢津在場？堪認被告戊○○、丁○○在此次協調
      過程中並無公訴人所指恐嚇之言行。
    至於乙○○、己○雖陳稱：「戊○○委託丙○○、丁○○兄弟催討土地價金時
      雖未當面或以電話恐嚇，但以丙○○兄弟在黑道上的知名度，心理就會畏懼害
      怕」等語。然查，九十一年十二月間在王漢津代書事務所之協調，有王漢津在
      場；九十二年一月十一日之協商，係由乙○○請求證人楊惟欽出面居間協調，
      此據楊惟欽於本院審理時證述在卷，證人王漢津亦在場。衡情證人楊惟欽當無
      偏頗之虞，在場證人王漢津復與雙方熟識，況且二次協調地點分別在王漢津代
      書事務所、楊文昌代表服務處，理論上對雙方而言當屬適當之折衝處所，若被
      告戊○○、丁○○確有恐嚇取財之犯意，衡情其當帶同己○、乙○○至其得管
      領控制之處所或儘可能切斷劉、林二人對外之援助，以使劉、林二人心生畏怖
      而遂其犯行，焉會在上址協商？實難僅依己○、乙○○內心有害怕之感覺，即
      謂被告戊○○、丁○○之言行有何恐嚇意涵。亦即被告戊○○、丁○○在協調
      過程中，並未明確指出有何惡害會發生，既非以具體惡害之通知，尚與恐嚇取
      財罪之構成要件有間。己○、乙○○之畏懼感實來自於其內心之孤立無援感覺
      ，核與被告等人之言行無關。
    訊之被告丙○○否認受被告戊○○委託向乙○○、己○催討債務，證人乙○○
      、己○亦證稱協調債務時從未見被告丙○○在場等語，佐以被告戊○○亦否認
      有委請被告丙○○催討債務，申言之，被告丙○○未出面向乙○○、己○催討
      債務之事實固可認定。雖證人楊惟欽證稱九十二年一月十一日在楊文昌代表服
      務處協商時，被告丙○○有打電話詢問處理情形等語，然被告丙○○所為僅止
      於此，對乙○○、己○並無任何恫嚇之行為。公訴人復未舉出證據證明被告丙○○與被告戊○○間有何犯意之聯絡，自難僅以被告丙○○曾打電話關心協商
      情形，即推認被告丙○○有與被告戊○○共同犯罪之不法犯行。
    綜上所述，被告戊○○與己○、乙○○間既有土地價金分配不均之債務糾紛，
      被告丁○○係受託處理糾紛被，告戊○○雖捨正常法律途徑不由，逕行委託被
      告丁○○自力救濟，容有不是，惟參以被告戊○○、丁○○不憚其煩多次與己○、乙○○協調等情，堪認被告戊○○、丁○○主觀上係基於協調商談之意思
      ，應無不法所有之意圖。況在協調、談判過程中難免會因立場之不同，而互有
      堅持或爭執，恐難僅憑此種爭執或堅持即認被告等涉有恐嚇取財犯嫌。本件顯
      係乙○○、己○與被告戊○○雙方因債務問題引發爭議，以致產生嫌隙，尚難
      單憑乙○○、己○之片面指訴，即遽為被告等人不利之認定。至於被告戊○○
      與己○、乙○○間真實之債權債務究竟有多少，均與本件無關。此外，復查無
      其他具體事證足資證明被告等人涉有起訴意旨所指之恐嚇取財罪嫌，應認無法
      證明被告三人犯罪，揆諸首揭法條意旨，應為被告戊○○、丁○○、丙○○均
      無罪之諭知。
三、被告丁○○被訴傷害罪部分：
    按告訴乃論之罪，未經告訴或其告訴經撤回者應諭知不受理之判決，此為刑事訴
    訟法第三百零三條第三款所明定。次按起訴為裁判上一罪之案件，如果法院審理
    結果，認為一部不成立犯罪，他部又欠缺追訴要件，則一部既不成立犯罪，即難
    與他部發生一部及全部之關係，法院應分別為無罪及不受理之諭知，最高法院七
    十年臺非字第一一號亦著有判例可資參照。本件被告丁○○涉犯前揭傷害己○部
    分，經檢察官提起公訴，認被告係犯刑法第二百七十七條第一項之普通傷害罪嫌
    ，並與前開涉犯恐嚇取財未遂罪嫌部分有方法結果之牽連關係，而為裁判上一罪
    。惟被告丁○○涉犯恐嚇取財未遂罪嫌部分，既不能證明犯罪，而經本院諭知無
    罪，已如前述，自無從與其所犯傷害部分成立裁判上一罪之關係。又被告丁○○
    雖經檢察官以刑法第二百七十七條第一項之傷害罪起訴，然己○於警訊及偵查時
    均未提出告訴，僅表示「我要暫時保留追訴權」等語（見彰警刑字第○九二○○
    二四七二七號卷第十一頁背面），自難認為被害人己○已合法告訴。據此，本件
    被告丁○○涉犯告訴乃論之罪，顯未經合法告訴，揆諸前揭法條規定，此部分自
    應諭知不受理之判決。
據上論斷，應依刑事訴訟法第三百零一條第一項、第三百零三條第三款，判決如主文
。
本案經檢察官楊忠城到庭執行職務。
中      華      民      國    九十四    年      二      月    二十四    日
                                臺灣彰化地方法院刑事第二庭
                                  審判長法官  宋  恭  良
                                  法      官  許  雅  婷
法      官  吳  永  梁
右正本證明與原本無異。
如不服本判決，應於送達後十日內向本院提出上訴狀(須附繕本)。
告訴人或被害人對於判決如有不服具備理由請求檢察官上訴者，其上訴期間之計算係
以檢察官收受判決正本之日期為準。
                                  法院書記官  劉  玫  金
中      華      民      國    九十四    年      二      月    二十五    日
共1 筆 / 現在第1 筆 ｜友善列印
臺灣彰化地方法院 判決書 -- 刑事類
共1 筆 / 現在第1 筆 ｜友善列印｜
【裁判字號】 92 , 易 , 1022
【裁判日期】 940224
【裁判案由】 恐嚇取財
【裁判全文】
臺灣彰化地方法院刑事判決　　　　　　　　　　　　九十二年度易字第一二二號
　　被　　　告　丁○○
　　被　　　告　戊○○
　　右二人共同　柯開運律師
　　選任辯護人
　　被　　　告　丙○○
右列被告等因恐嚇取財案件，經檢察官提起公訴（九十二年度偵字第二九三一號、第
二四○五號、第五七五五號），本院判決如左：
    主  文
戊○○、丙○○均無罪。
丁○○被訴恐嚇取財未遂部分無罪；被訴傷害部分不受理。
    理  由
一、公訴意旨略以：被告戊○○於民國七十七年十一月間與乙○○、己○共同出資新
    台幣（下同）三千六百四十萬三千五百元（出資比率：被告戊○○、己○各為八
    分之三，乙○○為八分之二，另分別向彰化市第一信用合作社抵押貸款一千萬元
    、彰化市第四信用合作社抵押貸款二千六百萬元），合夥購得彰化縣和美鎮謝先
    煥祭祀公業土地（坐落和美鎮○○段第一一二四號、第一一二五地號、建地面積
    分別為○‧一○四五公頃，及○‧五六九二公頃；及同段第一一二四之一號、第
    一一二三號、第一一二八地號之田地，面積分別為○‧○六三六公頃、○‧一○
    三四公頃及○‧三○五七公頃，下稱系爭土地）。嗣於八十一年三月初，因前開
    貸款利息過高，乙○○及己○徵得被告戊○○之同意，以七千五百二十二萬元之
    價格售予呂火旺，扣除先前以上開土地向彰化市第一信用合作、彰化市第四信用
    合作社抵押貸款之三千六百萬元，及上開祭祀公業之四柱、公積金七百七十五萬
    元、土地增值稅二百十萬七千二百零五元後，剩餘二千九百三十六萬二千七百九
    十五元。之前以上開土地向金彰化市第一信用合作社貸得一千萬元時，被告戊○○已先向己○取得四百五十萬元，買受人呂火旺即交付發票人鐘苡菁、付款人彰
    化第四信用合作社、帳號三七七之九號、支票號碼：0000000號、票面金
    額：二百萬元；支票號碼：0000000號、票面金額：四百十二萬五千元；
    支票號碼：0000000號、票面金額：三十三萬四千七百九十八元；支票號
    碼0000000號、票面金額：七十二萬元（以上四張支票下稱系爭支票），
    及發票人呂火旺、付款人彰化第四信用合作社、帳號六八一之八號、支票號碼：
    0000000號、票面金額：一百八十七萬五千元之支票一紙，合計九百零五
    萬四千七百九十八萬元，加上被告戊○○先前向己○取得之四百五十萬元，被告
    戊○○總計已取得一千三百五十五萬四千七百九十八元，已超過被告戊○○按出
    資比率應分得金額（原應分得一千一百零一萬一千零四十八元，賣出價金扣除先
    前向金融機構之借貸金額、土地增值稅等稅賦後，以被告戊○○出資比例八分之
    三計算），己○、乙○○並未積欠戊○○任何土地價金。詎被告戊○○於九十一
    年十一月間，明知其與乙○○、己○間並無買賣土地價金分配不均情事，竟與被
    告丙○○、丁○○兄弟共同基於意圖為自己不法所有之概括犯意聯絡，假藉八十
    一年間買賣土地價金分配不均為由，向乙○○、己○催討二千餘萬元土地價金，
    被告戊○○並與被告丙○○、丁○○兄弟約定如催得上開債務，願以總價金三成
    作為酬勞，因被告丙○○另案假釋中不便出面，便推由被告丁○○出面催討前述
    價金。被告丁○○先於九十一年一月十一日十五時許，在彰化市○○里○○○街
    ，向乙○○恫稱：先前積欠戊○○土地價金，需交出二千七百萬元清償上開價金
    等語，致乙○○心生畏懼而遷至他處躲藏。嗣被告丁○○無法覓得乙○○之行蹤
    ，再於同年十二月間，與被告戊○○以協調分配土地價金為由，約己○在彰化市
    ○○街三十六之五號王漢津代書事務所核對帳目資料，被告丁○○見戊○○與己○商談未果，基於傷害犯意，持電擊棒毆打己○左手臂，致己○受有左手臂淤青
    紅腫等傷害，並喝令己○於一定期間內，交出乙○○之下落等語後離去。己○聯
    繫乙○○後，與被告戊○○、丁○○復約於九十二年一月十一日十四時許，在彰
    化市○○里○○○路二二一號楊文昌代表服務處協商上開土地價金事宜，當日下
    午被告戊○○、丁○○即夥同三至四名姓名、年籍均不詳之男子，至上開服務處
    助勢，當乙○○向被告戊○○、丁○○說明當時賣出土地時之價金分配情形，被
    告丁○○與所率至該處之男子不時打斷乙○○之談話，並喝令其講話小聲一點等
    語，致乙○○、己○等人心生畏懼，該協調會終因乙○○、己○與被告戊○○、
    丁○○雙方歧見甚大而結束，乙○○與己○因而未給付被告戊○○、丁○○、丙○○前揭二千七百萬元之價金。因認被告三人涉犯刑法第三百四十六條第一項、
    第三項之意圖為自己不法之所有，以恐嚇使人將本人之物交付之恐嚇取財未遂罪
    ；被告丁○○另涉犯刑法第二百七十七條第一項傷害罪嫌。
二、被告戊○○、丁○○、丙○○被訴恐嚇取財未遂罪部分：
  (1)按犯罪事實應依證據認定之，無證據不得認定犯罪事實；又不能證明被告犯罪者
    ，應諭知無罪之判決，刑事訴訟法第一百五十四條二項、第三百零一條第一項分
    別定有明文。且按刑法第三百四十六條第一項恐嚇取財罪之成立，係以行為人具
    有不法所有之意圖，以將來之惡害通知，或以現實之危害相加而未達於不能抗拒
    之程度，使被害人交付財物為犯罪構成要件，若雙方為免日後之糾葛，以洽談協
    議方式談判解決，允於交付財物，即令談判時有言語衝突，亦與恐嚇取財之要件
    不合。最高法院八十二年度台上字第四三七五號判決著有明文。又按告訴人之告
    訴，本以使被告受刑事訴追為目的，故其陳述是否與事實相符，自應調查其他證
    據，以資審認，苟以所為攻擊之詞，尚有瑕疵，則在此瑕疵未予究明以前，即不
    能遽採為斷罪之基礎，最高法院六十九年台上字第一五三一號判決及五十二年台
    上字第一三○○號、三十二年上字第九七一號判例意旨參照。
  (2)公訴人認被告三人涉犯前開恐嚇取財罪嫌，無非係以被害人己○、乙○○之指述
    ，證人王漢津代書、楊文昌之兄楊惟欽之證述，及七十七年、八十一年間之系爭
    土地不動產買賣契約書為其論據。訊之被告戊○○、丙○○、丁○○均堅詞否認
    前揭恐嚇取財、傷害犯行，被告戊○○辯稱：伊於七十七年十一月間與乙○○、
    己○合資購得系爭土地，乙○○、己○於八十一年三月間帶黑道兄弟脅迫伊以低
    於市價三倍之價格即七千五百二十二萬元賣給王漢津，嗣在王漢津代書事務所分
    配出售土地價金時，王漢津交付伊系爭支票四張及發票人呂火旺支票一張，伊在
    不動產買賣契約書簽名表示領取支票後，己○等人旋夥同黑道份子當場搶回系爭
    支票，伊僅提示呂火旺之支票一紙，前後僅分得三至五百萬元，之後己○、乙○○即拒不處理。伊催討無著才於九十一年十一月間委託丁○○出面追索伊應分得
    之部分，並未委託丙○○處理。九十一年十二月間，伊、丁○○在彰化市○○街
    三十六之五號王漢津代書事務所，與己○核對帳目資料，己○表示土地價金已付
    清，丁○○請己○提出證明，己○提不出證明而與丁○○爭吵，伊見狀將己○、
    丁○○架開，此次商談未果就各自離去。九十二年一月十一日十四時許，伊、丁○○在彰化市○○里○○○路二二一號楊文昌代表服務處，與乙○○、己○、王
    漢津、楊惟欽商談土地價金之事，乙○○拿出自己所寫的付款明細，堅稱已付清
    土地價金，楊惟欽要求乙○○提出付款資料，乙○○拿不出來，楊惟欽因此表示
    無法處理，之後大家就各自離去，絕無恐嚇取財、傷害己○情事。被告丁○○辯
    稱：伊僅於九十二年一月十一日十四時許，在彰化市○○里○○○路二二一號楊
    文昌代表服務處見過乙○○，未於九十一年一月十一日十五時許，在彰化市○○
    里○○○街與乙○○碰面。伊於九十一年十二月間，受戊○○委託一同前往王漢
    津代書事務所，與己○協調土地價金之事，己○聲稱已付清土地價金，伊表示戊○○都沒有拿到錢，己○答以「我們又沒欠你」，並大聲叫嚷，伊就與己○拉扯
    ，未持電擊棒毆打己○。伊於九十二年一月十一日十四時許，在楊文昌代表服務
    處與戊○○、己○、乙○○、王漢津、楊惟欽商談土地價金之事，因乙○○提不
    出付款資料，楊惟欽表示無法處理，該次協調未果逕自離去。被告丙○○辯稱：
    伊認識戊○○十幾年了，戊○○並未委託伊處理此事，伊未與己○、乙○○接觸
    ，並無恐嚇行為各等語。是本件關鍵在於被告戊○○是否領足應分得之土地價金
    ，及催討款項之手段是否經由恐嚇、傷害。經查：
    被告戊○○於七十七年十一月間與乙○○、己○共同出資三千六百四十萬元（
      出資比率：被告戊○○、己○各為八分之三，乙○○為八分之二，另分別向彰
      化市第一信用合作社抵押貸款一千萬元、彰化市第四信用合作社抵押貸款二千
      六百萬元），合夥購得系爭土地，嗣再於八十一年三月五日以七千五百二十二
      萬元售予王漢津（實際買受人為呂火旺），扣除先前以上開土地向彰化市第一
      信用合作社、彰化市第四信用合作社抵押貸款之三千六百萬元，及上開祭祀公
      業之四柱、公積金七百七十五萬元、土地增值稅二百十萬七千二百零五元後，
      剩餘二千九百三十六萬二千七百九十五元，被告戊○○依八分之三出資比例而
      分得買受人呂火旺交付之發票人鐘苡菁、付款人彰化巿第四信用合作社、帳號
      三七七之九號、支票號碼：0000000號、票面金額：二百萬元；支票號
      碼：0000000號、票面金額：四百十二萬五千元；支票號碼：0000
      000號、票面金額：三十三萬四千七百九十八元；支票號碼0000000
      號、票面金額：七十二萬元（以上四張支票下稱系爭支票），及發票人呂火旺
      、付款人彰化第四信用合作社、帳號六八一之八號、支票號碼：000000
      0號、票面金額：一百八十七萬五千元之支票一紙，合計九百零五萬四千七百
      九十八萬元，此據證人王漢津、己○於本院審理時及證人乙○○於警、偵訊時
      證述屬實（乙○○經本院合法傳喚未到，其於警、偵訊時之證述，依刑事訴訟
      法施行法第七條之三規定，於九十二年九月一日施行前已繫屬於各級法院之案
      件，其以後之訴訟程序，應依修正刑事訴訟法終結之。但修正刑事訴訟法施行
      前已依法定程序進行之訴訟程序，其效力不受影響，是乙○○於九十二年二月
      十一日、九十二年三月二十五日、九十二年四月十八日所製作之警詢筆錄，及
      於九十二年六月三日未經具結之偵訊筆錄，係在九十二年九月一日修正刑事訴
      訟法施行前所為，被告三人及選任辯護人對該等證據能力並未於本案言詞辯論
      終結前聲明異議，且經本院於審理時提示並告以該供述之要旨，並審酌該陳述
      均係出於證人自由意志而為等情，揆諸上述說明，自應認得為適格之證據，而
      足為證據力之評價。），並有系爭土地不動產買賣契約書二份影本在卷可佐。
    證人己○、乙○○均證稱被告戊○○已領取系爭支票及呂火旺之簽發之支票，
      土地價金已付清，沒有金錢糾紛云云，乙○○另於警訊時提出載明被告戊○○
      領取支票之明細為證。然系爭支票屆期均未提示，有合作金庫銀行彰儲分行（
      下稱合庫彰儲分行）九十二年五月二十七日合金彰儲字第○九二○○○二六三
      一號函附卷可稽（參偵卷第七十頁至七十一頁），證人即合庫彰儲分行存款經
      辦洪慧貞於偵訊時具結證稱：「（問：查系爭支票有否提示之流程為何？）先
      調出鐘苡菁、呂火旺該年度帳卡檔，再查整年度交易資料，也比對支票號碼，
      結果鐘苡菁部分查不到資料，表示支票未存入」等語（參偵卷第九十二頁），
      再佐以被告戊○○在彰化市第一信用合作社之○五九七二二號、000000
      0號活期存款帳戶、0000000活期儲蓄存款帳戶，於八十一年、八十二
      年間僅有每半年數百元之孳息，沒有鉅額資金往來，亦有彰化市第一信用合作
      社九十二年五月七日彰一信合字第五三二號函附對帳單在卷可憑（參偵卷第六
      十五頁至六十八頁），是被告戊○○供稱伊在不動產買賣契約書簽名表示領取
      支票後，旋被黑道份子當場搶回系爭支票，伊僅提示呂火旺所簽發、面額一百
      八十七萬五千元之支票一紙等語，並非盡屬憑空杜撰，可見被告戊○○與乙○○、己○間確因買賣土地分配價金不均而存有債權債務之糾紛。
    乙○○於警、偵訊時已明確陳稱僅於九十二年一月十一日十四時許，在彰化市
      ○○里○○○路二二一號楊文昌代表服務處，與被告戊○○、丁○○協調上開
      土地價金之事，在此之前之後均未見過被告丁○○或接過其電話等語（參彰警
      刑字第○九二○○二四七二七號卷第八頁），是公訴人認被告丁○○於九十一
      年一月十一日十五時許，在彰化市○○里○○○街向乙○○恫稱：先前積欠戊○○土地價金，需交出新台幣（下同）二千七百萬元清償上開價金等語，致乙○○心生畏懼而遷至他處躲藏，容有誤認事實，難以遽認被告戊○○涉有此部
      份之犯行。
    被告戊○○、丁○○坦承確於九十一年十二月間，在彰化市○○街三十六之五
      號王漢津代書事務所，與己○、王漢津協調土地價金之事。雖證人己○指訴被
      被告丁○○於協調持電擊棒刺傷左手上臂，同時恐嚇稱：「限期找出乙○○，
      否則要找你」云云。然查，九十一年十二月時值冬天，己○自承當時身著夾克
      ，眾所皆知電擊棒為長條型之鈍物，前端又非尖銳，被告戊○○如以電擊棒刺
      己○之左上臂，殊難造成己○所稱之「破皮、流血」之傷勢，證人己○自承未
      去醫院就醫驗傷，是並無證據證明己○是否受有前揭傷害。另在場之證人王漢
      津於審理時證稱：「戊○○、丁○○當時是很親切地說要請教這些東西，要來
      瞭解。戊○○及己○說話很大聲，丁○○把他們撥開，並說這是代書的地方不
      要在這邊造成別人生意上不方便，所以就說要把劉先生請去外面。」、「戊○○及己○是說話很大聲，沒有何人要恐嚇何人。我與戊○○一直要勸己○及丁○○要保持冷靜，丁○○、己○二人就越說越大聲。」等語，據此可認己○上
    開指訴，非但無證據可佐，亦有諸多與常情相悖之處，其瑕疵甚為顯然，自無
      從單憑己○上開片面且有瑕疵之指訴內容，遽為不利於被告戊○○、丁○○二
      人之事實認定。
    九十二年一月十一日十四時許，在彰化市○○里○○○路二二一號楊文昌代表
      服務處協調上開土地價金時，在場者有被告戊○○、丁○○、己○、王漢津、
      楊文昌之兄楊惟欽在場，此據被告戊○○、丁○○坦認在卷。證人王漢津於審
      理時證稱：「他們（戊○○、丁○○、己○、乙○○）就是說話很大聲。」、
      「丁○○與戊○○找乙○○協調時，有帶買賣系爭土地的資料到場」等語，核
      與證人楊惟欽於審理時證稱：「乙○○說有債務糾紛拜託我去調解。調解時丁○○拿一張帳單說乙○○有欠戊○○錢，一開始也是很和氣，後來就是一個說
      有欠，一個說沒欠，就開始大聲了。他們二邊在那邊叫嚷，我說我沒辦法調解
      ，大家就走了。」、「調解過程雙方都很大聲而已，戊○○與丁○○當場沒有
      恐嚇乙○○，雙方也沒有動手拉扯」等語大致相符，是以，被告戊○○、丁○○之均係對於系爭土地價金進行協調及談判，並未見渠等有何具體恐嚇告訴人
      之犯罪行為，矧被告戊○○、丁○○苟有恐嚇取財之犯意，怎可能容許與本案
      無直接關係之證人楊惟欽、王漢津在場？堪認被告戊○○、丁○○在此次協調
      過程中並無公訴人所指恐嚇之言行。
    至於乙○○、己○雖陳稱：「戊○○委託丙○○、丁○○兄弟催討土地價金時
      雖未當面或以電話恐嚇，但以丙○○兄弟在黑道上的知名度，心理就會畏懼害
      怕」等語。然查，九十一年十二月間在王漢津代書事務所之協調，有王漢津在
      場；九十二年一月十一日之協商，係由乙○○請求證人楊惟欽出面居間協調，
      此據楊惟欽於本院審理時證述在卷，證人王漢津亦在場。衡情證人楊惟欽當無
      偏頗之虞，在場證人王漢津復與雙方熟識，況且二次協調地點分別在王漢津代
      書事務所、楊文昌代表服務處，理論上對雙方而言當屬適當之折衝處所，若被
      告戊○○、丁○○確有恐嚇取財之犯意，衡情其當帶同己○、乙○○至其得管
      領控制之處所或儘可能切斷劉、林二人對外之援助，以使劉、林二人心生畏怖
      而遂其犯行，焉會在上址協商？實難僅依己○、乙○○內心有害怕之感覺，即
      謂被告戊○○、丁○○之言行有何恐嚇意涵。亦即被告戊○○、丁○○在協調
      過程中，並未明確指出有何惡害會發生，既非以具體惡害之通知，尚與恐嚇取
      財罪之構成要件有間。己○、乙○○之畏懼感實來自於其內心之孤立無援感覺
      ，核與被告等人之言行無關。
    訊之被告丙○○否認受被告戊○○委託向乙○○、己○催討債務，證人乙○○
      、己○亦證稱協調債務時從未見被告丙○○在場等語，佐以被告戊○○亦否認
      有委請被告丙○○催討債務，申言之，被告丙○○未出面向乙○○、己○催討
      債務之事實固可認定。雖證人楊惟欽證稱九十二年一月十一日在楊文昌代表服
      務處協商時，被告丙○○有打電話詢問處理情形等語，然被告丙○○所為僅止
      於此，對乙○○、己○並無任何恫嚇之行為。公訴人復未舉出證據證明被告丙○○與被告戊○○間有何犯意之聯絡，自難僅以被告丙○○曾打電話關心協商
      情形，即推認被告丙○○有與被告戊○○共同犯罪之不法犯行。
    綜上所述，被告戊○○與己○、乙○○間既有土地價金分配不均之債務糾紛，
      被告丁○○係受託處理糾紛被，告戊○○雖捨正常法律途徑不由，逕行委託被
      告丁○○自力救濟，容有不是，惟參以被告戊○○、丁○○不憚其煩多次與己○、乙○○協調等情，堪認被告戊○○、丁○○主觀上係基於協調商談之意思
      ，應無不法所有之意圖。況在協調、談判過程中難免會因立場之不同，而互有
      堅持或爭執，恐難僅憑此種爭執或堅持即認被告等涉有恐嚇取財犯嫌。本件顯
      係乙○○、己○與被告戊○○雙方因債務問題引發爭議，以致產生嫌隙，尚難
      單憑乙○○、己○之片面指訴，即遽為被告等人不利之認定。至於被告戊○○
      與己○、乙○○間真實之債權債務究竟有多少，均與本件無關。此外，復查無
      其他具體事證足資證明被告等人涉有起訴意旨所指之恐嚇取財罪嫌，應認無法
      證明被告三人犯罪，揆諸首揭法條意旨，應為被告戊○○、丁○○、丙○○均
      無罪之諭知。
三、被告丁○○被訴傷害罪部分：
    按告訴乃論之罪，未經告訴或其告訴經撤回者應諭知不受理之判決，此為刑事訴
    訟法第三百零三條第三款所明定。次按起訴為裁判上一罪之案件，如果法院審理
    結果，認為一部不成立犯罪，他部又欠缺追訴要件，則一部既不成立犯罪，即難
    與他部發生一部及全部之關係，法院應分別為無罪及不受理之諭知，最高法院七
    十年臺非字第一一號亦著有判例可資參照。本件被告丁○○涉犯前揭傷害己○部
    分，經檢察官提起公訴，認被告係犯刑法第二百七十七條第一項之普通傷害罪嫌
    ，並與前開涉犯恐嚇取財未遂罪嫌部分有方法結果之牽連關係，而為裁判上一罪
    。惟被告丁○○涉犯恐嚇取財未遂罪嫌部分，既不能證明犯罪，而經本院諭知無
    罪，已如前述，自無從與其所犯傷害部分成立裁判上一罪之關係。又被告丁○○
    雖經檢察官以刑法第二百七十七條第一項之傷害罪起訴，然己○於警訊及偵查時
    均未提出告訴，僅表示「我要暫時保留追訴權」等語（見彰警刑字第○九二○○
    二四七二七號卷第十一頁背面），自難認為被害人己○已合法告訴。據此，本件
    被告丁○○涉犯告訴乃論之罪，顯未經合法告訴，揆諸前揭法條規定，此部分自
    應諭知不受理之判決。
據上論斷，應依刑事訴訟法第三百零一條第一項、第三百零三條第三款，判決如主文
。
本案經檢察官楊忠城到庭執行職務。
中      華      民      國    九十四    年      二      月    二十四    日
                                臺灣彰化地方法院刑事第二庭
                                  審判長法官  宋  恭  良
                                  法      官  許  雅  婷
法      官  吳  永  梁
右正本證明與原本無異。
如不服本判決，應於送達後十日內向本院提出上訴狀(須附繕本)。
告訴人或被害人對於判決如有不服具備理由請求檢察官上訴者，其上訴期間之計算係
以檢察官收受判決正本之日期為準。
                                  法院書記官  劉  玫  金
中      華      民      國    九十四    年      二      月    二十五    日
共1 筆 / 現在第1 筆 ｜友善列印
臺灣彰化地方法院 判決書 -- 刑事類
共1 筆 / 現在第1 筆 ｜友善列印｜
【裁判字號】 92 , 易 , 1022
【裁判日期】 940224
【裁判案由】 恐嚇取財
【裁判全文】
臺灣彰化地方法院刑事判決　　　　　　　　　　　　九十二年度易字第一二二號
　　被　　　告　丁○○
　　被　　　告　戊○○
　　右二人共同　柯開運律師
　　選任辯護人
　　被　　　告　丙○○
右列被告等因恐嚇取財案件，經檢察官提起公訴（九十二年度偵字第二九三一號、第
二四○五號、第五七五五號），本院判決如左：
    主  文
戊○○、丙○○均無罪。
丁○○被訴恐嚇取財未遂部分無罪；被訴傷害部分不受理。
    理  由
一、公訴意旨略以：被告戊○○於民國七十七年十一月間與乙○○、己○共同出資新
    台幣（下同）三千六百四十萬三千五百元（出資比率：被告戊○○、己○各為八
    分之三，乙○○為八分之二，另分別向彰化市第一信用合作社抵押貸款一千萬元
    、彰化市第四信用合作社抵押貸款二千六百萬元），合夥購得彰化縣和美鎮謝先
    煥祭祀公業土地（坐落和美鎮○○段第一一二四號、第一一二五地號、建地面積
    分別為○‧一○四五公頃，及○‧五六九二公頃；及同段第一一二四之一號、第
    一一二三號、第一一二八地號之田地，面積分別為○‧○六三六公頃、○‧一○
    三四公頃及○‧三○五七公頃，下稱系爭土地）。嗣於八十一年三月初，因前開
    貸款利息過高，乙○○及己○徵得被告戊○○之同意，以七千五百二十二萬元之
    價格售予呂火旺，扣除先前以上開土地向彰化市第一信用合作、彰化市第四信用
    合作社抵押貸款之三千六百萬元，及上開祭祀公業之四柱、公積金七百七十五萬
    元、土地增值稅二百十萬七千二百零五元後，剩餘二千九百三十六萬二千七百九
    十五元。之前以上開土地向金彰化市第一信用合作社貸得一千萬元時，被告戊○○已先向己○取得四百五十萬元，買受人呂火旺即交付發票人鐘苡菁、付款人彰
    化第四信用合作社、帳號三七七之九號、支票號碼：0000000號、票面金
    額：二百萬元；支票號碼：0000000號、票面金額：四百十二萬五千元；
    支票號碼：0000000號、票面金額：三十三萬四千七百九十八元；支票號
    碼0000000號、票面金額：七十二萬元（以上四張支票下稱系爭支票），
    及發票人呂火旺、付款人彰化第四信用合作社、帳號六八一之八號、支票號碼：
    0000000號、票面金額：一百八十七萬五千元之支票一紙，合計九百零五
    萬四千七百九十八萬元，加上被告戊○○先前向己○取得之四百五十萬元，被告
    戊○○總計已取得一千三百五十五萬四千七百九十八元，已超過被告戊○○按出
    資比率應分得金額（原應分得一千一百零一萬一千零四十八元，賣出價金扣除先
    前向金融機構之借貸金額、土地增值稅等稅賦後，以被告戊○○出資比例八分之
    三計算），己○、乙○○並未積欠戊○○任何土地價金。詎被告戊○○於九十一
    年十一月間，明知其與乙○○、己○間並無買賣土地價金分配不均情事，竟與被
    告丙○○、丁○○兄弟共同基於意圖為自己不法所有之概括犯意聯絡，假藉八十
    一年間買賣土地價金分配不均為由，向乙○○、己○催討二千餘萬元土地價金，
    被告戊○○並與被告丙○○、丁○○兄弟約定如催得上開債務，願以總價金三成
    作為酬勞，因被告丙○○另案假釋中不便出面，便推由被告丁○○出面催討前述
    價金。被告丁○○先於九十一年一月十一日十五時許，在彰化市○○里○○○街
    ，向乙○○恫稱：先前積欠戊○○土地價金，需交出二千七百萬元清償上開價金
    等語，致乙○○心生畏懼而遷至他處躲藏。嗣被告丁○○無法覓得乙○○之行蹤
    ，再於同年十二月間，與被告戊○○以協調分配土地價金為由，約己○在彰化市
    ○○街三十六之五號王漢津代書事務所核對帳目資料，被告丁○○見戊○○與己○商談未果，基於傷害犯意，持電擊棒毆打己○左手臂，致己○受有左手臂淤青
    紅腫等傷害，並喝令己○於一定期間內，交出乙○○之下落等語後離去。己○聯
    繫乙○○後，與被告戊○○、丁○○復約於九十二年一月十一日十四時許，在彰
    化市○○里○○○路二二一號楊文昌代表服務處協商上開土地價金事宜，當日下
    午被告戊○○、丁○○即夥同三至四名姓名、年籍均不詳之男子，至上開服務處
    助勢，當乙○○向被告戊○○、丁○○說明當時賣出土地時之價金分配情形，被
    告丁○○與所率至該處之男子不時打斷乙○○之談話，並喝令其講話小聲一點等
    語，致乙○○、己○等人心生畏懼，該協調會終因乙○○、己○與被告戊○○、
    丁○○雙方歧見甚大而結束，乙○○與己○因而未給付被告戊○○、丁○○、丙○○前揭二千七百萬元之價金。因認被告三人涉犯刑法第三百四十六條第一項、
    第三項之意圖為自己不法之所有，以恐嚇使人將本人之物交付之恐嚇取財未遂罪
    ；被告丁○○另涉犯刑法第二百七十七條第一項傷害罪嫌。
二、被告戊○○、丁○○、丙○○被訴恐嚇取財未遂罪部分：
  (1)按犯罪事實應依證據認定之，無證據不得認定犯罪事實；又不能證明被告犯罪者
    ，應諭知無罪之判決，刑事訴訟法第一百五十四條二項、第三百零一條第一項分
    別定有明文。且按刑法第三百四十六條第一項恐嚇取財罪之成立，係以行為人具
    有不法所有之意圖，以將來之惡害通知，或以現實之危害相加而未達於不能抗拒
    之程度，使被害人交付財物為犯罪構成要件，若雙方為免日後之糾葛，以洽談協
    議方式談判解決，允於交付財物，即令談判時有言語衝突，亦與恐嚇取財之要件
    不合。最高法院八十二年度台上字第四三七五號判決著有明文。又按告訴人之告
    訴，本以使被告受刑事訴追為目的，故其陳述是否與事實相符，自應調查其他證
    據，以資審認，苟以所為攻擊之詞，尚有瑕疵，則在此瑕疵未予究明以前，即不
    能遽採為斷罪之基礎，最高法院六十九年台上字第一五三一號判決及五十二年台
    上字第一三○○號、三十二年上字第九七一號判例意旨參照。
  (2)公訴人認被告三人涉犯前開恐嚇取財罪嫌，無非係以被害人己○、乙○○之指述
    ，證人王漢津代書、楊文昌之兄楊惟欽之證述，及七十七年、八十一年間之系爭
    土地不動產買賣契約書為其論據。訊之被告戊○○、丙○○、丁○○均堅詞否認
    前揭恐嚇取財、傷害犯行，被告戊○○辯稱：伊於七十七年十一月間與乙○○、
    己○合資購得系爭土地，乙○○、己○於八十一年三月間帶黑道兄弟脅迫伊以低
    於市價三倍之價格即七千五百二十二萬元賣給王漢津，嗣在王漢津代書事務所分
    配出售土地價金時，王漢津交付伊系爭支票四張及發票人呂火旺支票一張，伊在
    不動產買賣契約書簽名表示領取支票後，己○等人旋夥同黑道份子當場搶回系爭
    支票，伊僅提示呂火旺之支票一紙，前後僅分得三至五百萬元，之後己○、乙○○即拒不處理。伊催討無著才於九十一年十一月間委託丁○○出面追索伊應分得
    之部分，並未委託丙○○處理。九十一年十二月間，伊、丁○○在彰化市○○街
    三十六之五號王漢津代書事務所，與己○核對帳目資料，己○表示土地價金已付
    清，丁○○請己○提出證明，己○提不出證明而與丁○○爭吵，伊見狀將己○、
    丁○○架開，此次商談未果就各自離去。九十二年一月十一日十四時許，伊、丁○○在彰化市○○里○○○路二二一號楊文昌代表服務處，與乙○○、己○、王
    漢津、楊惟欽商談土地價金之事，乙○○拿出自己所寫的付款明細，堅稱已付清
    土地價金，楊惟欽要求乙○○提出付款資料，乙○○拿不出來，楊惟欽因此表示
    無法處理，之後大家就各自離去，絕無恐嚇取財、傷害己○情事。被告丁○○辯
    稱：伊僅於九十二年一月十一日十四時許，在彰化市○○里○○○路二二一號楊
    文昌代表服務處見過乙○○，未於九十一年一月十一日十五時許，在彰化市○○
    里○○○街與乙○○碰面。伊於九十一年十二月間，受戊○○委託一同前往王漢
    津代書事務所，與己○協調土地價金之事，己○聲稱已付清土地價金，伊表示戊○○都沒有拿到錢，己○答以「我們又沒欠你」，並大聲叫嚷，伊就與己○拉扯
    ，未持電擊棒毆打己○。伊於九十二年一月十一日十四時許，在楊文昌代表服務
    處與戊○○、己○、乙○○、王漢津、楊惟欽商談土地價金之事，因乙○○提不
    出付款資料，楊惟欽表示無法處理，該次協調未果逕自離去。被告丙○○辯稱：
    伊認識戊○○十幾年了，戊○○並未委託伊處理此事，伊未與己○、乙○○接觸
    ，並無恐嚇行為各等語。是本件關鍵在於被告戊○○是否領足應分得之土地價金
    ，及催討款項之手段是否經由恐嚇、傷害。經查：
    被告戊○○於七十七年十一月間與乙○○、己○共同出資三千六百四十萬元（
      出資比率：被告戊○○、己○各為八分之三，乙○○為八分之二，另分別向彰
      化市第一信用合作社抵押貸款一千萬元、彰化市第四信用合作社抵押貸款二千
      六百萬元），合夥購得系爭土地，嗣再於八十一年三月五日以七千五百二十二
      萬元售予王漢津（實際買受人為呂火旺），扣除先前以上開土地向彰化市第一
      信用合作社、彰化市第四信用合作社抵押貸款之三千六百萬元，及上開祭祀公
      業之四柱、公積金七百七十五萬元、土地增值稅二百十萬七千二百零五元後，
      剩餘二千九百三十六萬二千七百九十五元，被告戊○○依八分之三出資比例而
      分得買受人呂火旺交付之發票人鐘苡菁、付款人彰化巿第四信用合作社、帳號
      三七七之九號、支票號碼：0000000號、票面金額：二百萬元；支票號
      碼：0000000號、票面金額：四百十二萬五千元；支票號碼：0000
      000號、票面金額：三十三萬四千七百九十八元；支票號碼0000000
      號、票面金額：七十二萬元（以上四張支票下稱系爭支票），及發票人呂火旺
      、付款人彰化第四信用合作社、帳號六八一之八號、支票號碼：000000
      0號、票面金額：一百八十七萬五千元之支票一紙，合計九百零五萬四千七百
      九十八萬元，此據證人王漢津、己○於本院審理時及證人乙○○於警、偵訊時
      證述屬實（乙○○經本院合法傳喚未到，其於警、偵訊時之證述，依刑事訴訟
      法施行法第七條之三規定，於九十二年九月一日施行前已繫屬於各級法院之案
      件，其以後之訴訟程序，應依修正刑事訴訟法終結之。但修正刑事訴訟法施行
      前已依法定程序進行之訴訟程序，其效力不受影響，是乙○○於九十二年二月
      十一日、九十二年三月二十五日、九十二年四月十八日所製作之警詢筆錄，及
      於九十二年六月三日未經具結之偵訊筆錄，係在九十二年九月一日修正刑事訴
      訟法施行前所為，被告三人及選任辯護人對該等證據能力並未於本案言詞辯論
      終結前聲明異議，且經本院於審理時提示並告以該供述之要旨，並審酌該陳述
      均係出於證人自由意志而為等情，揆諸上述說明，自應認得為適格之證據，而
      足為證據力之評價。），並有系爭土地不動產買賣契約書二份影本在卷可佐。
    證人己○、乙○○均證稱被告戊○○已領取系爭支票及呂火旺之簽發之支票，
      土地價金已付清，沒有金錢糾紛云云，乙○○另於警訊時提出載明被告戊○○
      領取支票之明細為證。然系爭支票屆期均未提示，有合作金庫銀行彰儲分行（
      下稱合庫彰儲分行）九十二年五月二十七日合金彰儲字第○九二○○○二六三
      一號函附卷可稽（參偵卷第七十頁至七十一頁），證人即合庫彰儲分行存款經
      辦洪慧貞於偵訊時具結證稱：「（問：查系爭支票有否提示之流程為何？）先
      調出鐘苡菁、呂火旺該年度帳卡檔，再查整年度交易資料，也比對支票號碼，
      結果鐘苡菁部分查不到資料，表示支票未存入」等語（參偵卷第九十二頁），
      再佐以被告戊○○在彰化市第一信用合作社之○五九七二二號、000000
      0號活期存款帳戶、0000000活期儲蓄存款帳戶，於八十一年、八十二
      年間僅有每半年數百元之孳息，沒有鉅額資金往來，亦有彰化市第一信用合作
      社九十二年五月七日彰一信合字第五三二號函附對帳單在卷可憑（參偵卷第六
      十五頁至六十八頁），是被告戊○○供稱伊在不動產買賣契約書簽名表示領取
      支票後，旋被黑道份子當場搶回系爭支票，伊僅提示呂火旺所簽發、面額一百
      八十七萬五千元之支票一紙等語，並非盡屬憑空杜撰，可見被告戊○○與乙○○、己○間確因買賣土地分配價金不均而存有債權債務之糾紛。
    乙○○於警、偵訊時已明確陳稱僅於九十二年一月十一日十四時許，在彰化市
      ○○里○○○路二二一號楊文昌代表服務處，與被告戊○○、丁○○協調上開
      土地價金之事，在此之前之後均未見過被告丁○○或接過其電話等語（參彰警
      刑字第○九二○○二四七二七號卷第八頁），是公訴人認被告丁○○於九十一
      年一月十一日十五時許，在彰化市○○里○○○街向乙○○恫稱：先前積欠戊○○土地價金，需交出新台幣（下同）二千七百萬元清償上開價金等語，致乙○○心生畏懼而遷至他處躲藏，容有誤認事實，難以遽認被告戊○○涉有此部
      份之犯行。
    被告戊○○、丁○○坦承確於九十一年十二月間，在彰化市○○街三十六之五
      號王漢津代書事務所，與己○、王漢津協調土地價金之事。雖證人己○指訴被
      被告丁○○於協調持電擊棒刺傷左手上臂，同時恐嚇稱：「限期找出乙○○，
      否則要找你」云云。然查，九十一年十二月時值冬天，己○自承當時身著夾克
      ，眾所皆知電擊棒為長條型之鈍物，前端又非尖銳，被告戊○○如以電擊棒刺
      己○之左上臂，殊難造成己○所稱之「破皮、流血」之傷勢，證人己○自承未
      去醫院就醫驗傷，是並無證據證明己○是否受有前揭傷害。另在場之證人王漢
      津於審理時證稱：「戊○○、丁○○當時是很親切地說要請教這些東西，要來
      瞭解。戊○○及己○說話很大聲，丁○○把他們撥開，並說這是代書的地方不
      要在這邊造成別人生意上不方便，所以就說要把劉先生請去外面。」、「戊○○及己○是說話很大聲，沒有何人要恐嚇何人。我與戊○○一直要勸己○及丁○○要保持冷靜，丁○○、己○二人就越說越大聲。」等語，據此可認己○上
    開指訴，非但無證據可佐，亦有諸多與常情相悖之處，其瑕疵甚為顯然，自無
      從單憑己○上開片面且有瑕疵之指訴內容，遽為不利於被告戊○○、丁○○二
      人之事實認定。
    九十二年一月十一日十四時許，在彰化市○○里○○○路二二一號楊文昌代表
      服務處協調上開土地價金時，在場者有被告戊○○、丁○○、己○、王漢津、
      楊文昌之兄楊惟欽在場，此據被告戊○○、丁○○坦認在卷。證人王漢津於審
      理時證稱：「他們（戊○○、丁○○、己○、乙○○）就是說話很大聲。」、
      「丁○○與戊○○找乙○○協調時，有帶買賣系爭土地的資料到場」等語，核
      與證人楊惟欽於審理時證稱：「乙○○說有債務糾紛拜託我去調解。調解時丁○○拿一張帳單說乙○○有欠戊○○錢，一開始也是很和氣，後來就是一個說
      有欠，一個說沒欠，就開始大聲了。他們二邊在那邊叫嚷，我說我沒辦法調解
      ，大家就走了。」、「調解過程雙方都很大聲而已，戊○○與丁○○當場沒有
      恐嚇乙○○，雙方也沒有動手拉扯」等語大致相符，是以，被告戊○○、丁○○之均係對於系爭土地價金進行協調及談判，並未見渠等有何具體恐嚇告訴人
      之犯罪行為，矧被告戊○○、丁○○苟有恐嚇取財之犯意，怎可能容許與本案
      無直接關係之證人楊惟欽、王漢津在場？堪認被告戊○○、丁○○在此次協調
      過程中並無公訴人所指恐嚇之言行。
    至於乙○○、己○雖陳稱：「戊○○委託丙○○、丁○○兄弟催討土地價金時
      雖未當面或以電話恐嚇，但以丙○○兄弟在黑道上的知名度，心理就會畏懼害
      怕」等語。然查，九十一年十二月間在王漢津代書事務所之協調，有王漢津在
      場；九十二年一月十一日之協商，係由乙○○請求證人楊惟欽出面居間協調，
      此據楊惟欽於本院審理時證述在卷，證人王漢津亦在場。衡情證人楊惟欽當無
      偏頗之虞，在場證人王漢津復與雙方熟識，況且二次協調地點分別在王漢津代
      書事務所、楊文昌代表服務處，理論上對雙方而言當屬適當之折衝處所，若被
      告戊○○、丁○○確有恐嚇取財之犯意，衡情其當帶同己○、乙○○至其得管
      領控制之處所或儘可能切斷劉、林二人對外之援助，以使劉、林二人心生畏怖
      而遂其犯行，焉會在上址協商？實難僅依己○、乙○○內心有害怕之感覺，即
      謂被告戊○○、丁○○之言行有何恐嚇意涵。亦即被告戊○○、丁○○在協調
      過程中，並未明確指出有何惡害會發生，既非以具體惡害之通知，尚與恐嚇取
      財罪之構成要件有間。己○、乙○○之畏懼感實來自於其內心之孤立無援感覺
      ，核與被告等人之言行無關。
    訊之被告丙○○否認受被告戊○○委託向乙○○、己○催討債務，證人乙○○
      、己○亦證稱協調債務時從未見被告丙○○在場等語，佐以被告戊○○亦否認
      有委請被告丙○○催討債務，申言之，被告丙○○未出面向乙○○、己○催討
      債務之事實固可認定。雖證人楊惟欽證稱九十二年一月十一日在楊文昌代表服
      務處協商時，被告丙○○有打電話詢問處理情形等語，然被告丙○○所為僅止
      於此，對乙○○、己○並無任何恫嚇之行為。公訴人復未舉出證據證明被告丙○○與被告戊○○間有何犯意之聯絡，自難僅以被告丙○○曾打電話關心協商
      情形，即推認被告丙○○有與被告戊○○共同犯罪之不法犯行。
    綜上所述，被告戊○○與己○、乙○○間既有土地價金分配不均之債務糾紛，
      被告丁○○係受託處理糾紛被，告戊○○雖捨正常法律途徑不由，逕行委託被
      告丁○○自力救濟，容有不是，惟參以被告戊○○、丁○○不憚其煩多次與己○、乙○○協調等情，堪認被告戊○○、丁○○主觀上係基於協調商談之意思
      ，應無不法所有之意圖。況在協調、談判過程中難免會因立場之不同，而互有
      堅持或爭執，恐難僅憑此種爭執或堅持即認被告等涉有恐嚇取財犯嫌。本件顯
      係乙○○、己○與被告戊○○雙方因債務問題引發爭議，以致產生嫌隙，尚難
      單憑乙○○、己○之片面指訴，即遽為被告等人不利之認定。至於被告戊○○
      與己○、乙○○間真實之債權債務究竟有多少，均與本件無關。此外，復查無
      其他具體事證足資證明被告等人涉有起訴意旨所指之恐嚇取財罪嫌，應認無法
      證明被告三人犯罪，揆諸首揭法條意旨，應為被告戊○○、丁○○、丙○○均
      無罪之諭知。
三、被告丁○○被訴傷害罪部分：
    按告訴乃論之罪，未經告訴或其告訴經撤回者應諭知不受理之判決，此為刑事訴
    訟法第三百零三條第三款所明定。次按起訴為裁判上一罪之案件，如果法院審理
    結果，認為一部不成立犯罪，他部又欠缺追訴要件，則一部既不成立犯罪，即難
    與他部發生一部及全部之關係，法院應分別為無罪及不受理之諭知，最高法院七
    十年臺非字第一一號亦著有判例可資參照。本件被告丁○○涉犯前揭傷害己○部
    分，經檢察官提起公訴，認被告係犯刑法第二百七十七條第一項之普通傷害罪嫌
    ，並與前開涉犯恐嚇取財未遂罪嫌部分有方法結果之牽連關係，而為裁判上一罪
    。惟被告丁○○涉犯恐嚇取財未遂罪嫌部分，既不能證明犯罪，而經本院諭知無
    罪，已如前述，自無從與其所犯傷害部分成立裁判上一罪之關係。又被告丁○○
    雖經檢察官以刑法第二百七十七條第一項之傷害罪起訴，然己○於警訊及偵查時
    均未提出告訴，僅表示「我要暫時保留追訴權」等語（見彰警刑字第○九二○○
    二四七二七號卷第十一頁背面），自難認為被害人己○已合法告訴。據此，本件
    被告丁○○涉犯告訴乃論之罪，顯未經合法告訴，揆諸前揭法條規定，此部分自
    應諭知不受理之判決。
據上論斷，應依刑事訴訟法第三百零一條第一項、第三百零三條第三款，判決如主文
。
本案經檢察官楊忠城到庭執行職務。
中      華      民      國    九十四    年      二      月    二十四    日
                                臺灣彰化地方法院刑事第二庭
                                  審判長法官  宋  恭  良
                                  法      官  許  雅  婷
法      官  吳  永  梁
右正本證明與原本無異。
如不服本判決，應於送達後十日內向本院提出上訴狀(須附繕本)。
告訴人或被害人對於判決如有不服具備理由請求檢察官上訴者，其上訴期間之計算係
以檢察官收受判決正本之日期為準。
                                  法院書記官  劉  玫  金
中      華      民      國    九十四    年      二      月    二十五    日
共1 筆 / 現在第1 筆 ｜友善列印
臺灣彰化地方法院 判決書 -- 刑事類
共1 筆 / 現在第1 筆 ｜友善列印｜
【裁判字號】 92 , 易 , 1022
【裁判日期】 940224
【裁判案由】 恐嚇取財
【裁判全文】
臺灣彰化地方法院刑事判決　　　　　　　　　　　　九十二年
度易字第一二二號
　　被　　　告　丁○○
　　被　　　告　戊○○
　　右二人共同　柯開運律師
　　選任辯護人
　　被　　　告　丙○○
右列被告等因恐嚇取財案件，經檢察官提起公訴（九十二年度偵
字第二九三一號、第
二四○五號、第五七五五號），本院判決如左：
    主  文
戊○○、丙○○均無罪。
丁○○被訴恐嚇取財未遂部分無罪；被訴傷害部分不受理。
    理  由
一、公訴意旨略以：被告戊○○於民國七十七年十一月間與乙○○、己○共同出資新
    台幣（下同）三千六百四十萬三千五百元（出資比率：被告
戊○○、己○各為八
    分之三，乙○○為八分之二，另分別向彰化市第一信用合作
社抵押貸款一千萬元
    、彰化市第四信用合作社抵押貸款二千六百萬元），合夥購
得彰化縣和美鎮謝先
    煥祭祀公業土地（坐落和美鎮○○段第一一二四號、第一一
二五地號、建地面積
    分別為○‧一○四五公頃，及○‧五六九二公頃；及同段第
一一二四之一號、第
    一一二三號、第一一二八地號之田地，面積分別為○‧○六
三六公頃、○‧一○
    三四公頃及○‧三○五七公頃，下稱系爭土地）。嗣於八十
一年三月初，因前開
    貸款利息過高，乙○○及己○徵得被告戊○○之同意，以七
千五百二十二萬元之
    價格售予呂火旺，扣除先前以上開土地向彰化市第一信用合
作、彰化市第四信用
    合作社抵押貸款之三千六百萬元，及上開祭祀公業之四柱、
公積金七百七十五萬
    元、土地增值稅二百十萬七千二百零五元後，剩餘二千九百
三十六萬二千七百九
    十五元。之前以上開土地向金彰化市第一信用合作社貸得一
千萬元時，被告戊○○已先向己○取得四百五十萬元，買受人呂火旺即交付發票
人鐘苡菁、付款人彰
    化第四信用合作社、帳號三七七之九號、支票號碼：000
0000號、票面金
    額：二百萬元；支票號碼：0000000號、票面金額：
四百十二萬五千元；
    支票號碼：0000000號、票面金額：三十三萬四千七
百九十八元；支票號
    碼0000000號、票面金額：七十二萬元（以上四張支
票下稱系爭支票），
    及發票人呂火旺、付款人彰化第四信用合作社、帳號六八一
之八號、支票號碼：
    0000000號、票面金額：一百八十七萬五千元之支票
一紙，合計九百零五
    萬四千七百九十八萬元，加上被告戊○○先前向己○取得之
四百五十萬元，被告
    戊○○總計已取得一千三百五十五萬四千七百九十八元，已
超過被告戊○○按出
    資比率應分得金額（原應分得一千一百零一萬一千零四十八
元，賣出價金扣除先
    前向金融機構之借貸金額、土地增值稅等稅賦後，以被告戊○○出資比例八分之
    三計算），己○、乙○○並未積欠戊○○任何土地價金。詎
被告戊○○於九十一
    年十一月間，明知其與乙○○、己○間並無買賣土地價金分
配不均情事，竟與被
    告丙○○、丁○○兄弟共同基於意圖為自己不法所有之概括
犯意聯絡，假藉八十
    一年間買賣土地價金分配不均為由，向乙○○、己○催討二
千餘萬元土地價金，
    被告戊○○並與被告丙○○、丁○○兄弟約定如催得上開債
務，願以總價金三成
    作為酬勞，因被告丙○○另案假釋中不便出面，便推由被告
丁○○出面催討前述
    價金。被告丁○○先於九十一年一月十一日十五時許，在彰
化市○○里○○○街
    ，向乙○○恫稱：先前積欠戊○○土地價金，需交出二千七
百萬元清償上開價金
    等語，致乙○○心生畏懼而遷至他處躲藏。嗣被告丁○○無
法覓得乙○○之行蹤
    ，再於同年十二月間，與被告戊○○以協調分配土地價金為
由，約己○在彰化市
    ○○街三十六之五號王漢津代書事務所核對帳目資料，被告
丁○○見戊○○與己○商談未果，基於傷害犯意，持電擊棒毆打己○左手臂，致
己○受有左手臂淤青
    紅腫等傷害，並喝令己○於一定期間內，交出乙○○之下落
等語後離去。己○聯
    繫乙○○後，與被告戊○○、丁○○復約於九十二年一月十
一日十四時許，在彰
    化市○○里○○○路二二一號楊文昌代表服務處協商上開土
地價金事宜，當日下
    午被告戊○○、丁○○即夥同三至四名姓名、年籍均不詳之
男子，至上開服務處
    助勢，當乙○○向被告戊○○、丁○○說明當時賣出土地時
之價金分配情形，被
    告丁○○與所率至該處之男子不時打斷乙○○之談話，並喝
令其講話小聲一點等
    語，致乙○○、己○等人心生畏懼，該協調會終因乙○○、
己○與被告戊○○、
    丁○○雙方歧見甚大而結束，乙○○與己○因而未給付被告
戊○○、丁○○、丙○○前揭二千七百萬元之價金。因認被告三人涉犯刑法第三
百四十六條第一項、
    第三項之意圖為自己不法之所有，以恐嚇使人將本人之物交
付之恐嚇取財未遂罪
    ；被告丁○○另涉犯刑法第二百七十七條第一項傷害罪嫌。
二、被告戊○○、丁○○、丙○○被訴恐嚇取財未遂罪部分：
  (1)按犯罪事實應依證據認定之，無證據不得認定犯罪事實；又
不能證明被告犯罪者
    ，應諭知無罪之判決，刑事訴訟法第一百五十四條二項、第
三百零一條第一項分
    別定有明文。且按刑法第三百四十六條第一項恐嚇取財罪之
成立，係以行為人具
    有不法所有之意圖，以將來之惡害通知，或以現實之危害相
加而未達於不能抗拒
    之程度，使被害人交付財物為犯罪構成要件，若雙方為免日
後之糾葛，以洽談協
    議方式談判解決，允於交付財物，即令談判時有言語衝突，
亦與恐嚇取財之要件
    不合。最高法院八十二年度台上字第四三七五號判決著有明
文。又按告訴人之告
    訴，本以使被告受刑事訴追為目的，故其陳述是否與事實相
符，自應調查其他證
    據，以資審認，苟以所為攻擊之詞，尚有瑕疵，則在此瑕疵
未予究明以前，即不
    能遽採為斷罪之基礎，最高法院六十九年台上字第一五三一
號判決及五十二年台
    上字第一三○○號、三十二年上字第九七一號判例意旨參照
。
  (2)公訴人認被告三人涉犯前開恐嚇取財罪嫌，無非係以被害人
己○、乙○○之指述
    ，證人王漢津代書、楊文昌之兄楊惟欽之證述，及七十七年
、八十一年間之系爭
    土地不動產買賣契約書為其論據。訊之被告戊○○、丙○○
、丁○○均堅詞否認
    前揭恐嚇取財、傷害犯行，被告戊○○辯稱：伊於七十七年
十一月間與乙○○、
    己○合資購得系爭土地，乙○○、己○於八十一年三月間帶
黑道兄弟脅迫伊以低
    於市價三倍之價格即七千五百二十二萬元賣給王漢津，嗣在
王漢津代書事務所分
    配出售土地價金時，王漢津交付伊系爭支票四張及發票人呂
火旺支票一張，伊在
    不動產買賣契約書簽名表示領取支票後，己○等人旋夥同黑
道份子當場搶回系爭
    支票，伊僅提示呂火旺之支票一紙，前後僅分得三至五百萬
元，之後己○、乙○○即拒不處理。伊催討無著才於九十一年十一月間委託丁○○出面追索伊應分得
    之部分，並未委託丙○○處理。九十一年十二月間，伊、丁○○在彰化市○○街
    三十六之五號王漢津代書事務所，與己○核對帳目資料，己○表示土地價金已付
    清，丁○○請己○提出證明，己○提不出證明而與丁○○爭
吵，伊見狀將己○、
    丁○○架開，此次商談未果就各自離去。九十二年一月十一
日十四時許，伊、丁○○在彰化市○○里○○○路二二一號楊文昌代表服務處，
與乙○○、己○、王
    漢津、楊惟欽商談土地價金之事，乙○○拿出自己所寫的付
款明細，堅稱已付清
    土地價金，楊惟欽要求乙○○提出付款資料，乙○○拿不出
來，楊惟欽因此表示
    無法處理，之後大家就各自離去，絕無恐嚇取財、傷害己○
情事。被告丁○○辯
    稱：伊僅於九十二年一月十一日十四時許，在彰化市○○里
○○○路二二一號楊
    文昌代表服務處見過乙○○，未於九十一年一月十一日十五
時許，在彰化市○○
    里○○○街與乙○○碰面。伊於九十一年十二月間，受戊○○委託一同前往王漢
    津代書事務所，與己○協調土地價金之事，己○聲稱已付清
土地價金，伊表示戊○○都沒有拿到錢，己○答以「我們又沒欠你」，並大聲叫
嚷，伊就與己○拉扯
    ，未持電擊棒毆打己○。伊於九十二年一月十一日十四時許
，在楊文昌代表服務
    處與戊○○、己○、乙○○、王漢津、楊惟欽商談土地價金
之事，因乙○○提不
    出付款資料，楊惟欽表示無法處理，該次協調未果逕自離去
。被告丙○○辯稱：
    伊認識戊○○十幾年了，戊○○並未委託伊處理此事，伊未
與己○、乙○○接觸
    ，並無恐嚇行為各等語。是本件關鍵在於被告戊○○是否領
足應分得之土地價金
    ，及催討款項之手段是否經由恐嚇、傷害。經查：
    被告戊○○於七十七年十一月間與乙○○、己○共同出資
三千六百四十萬元（
      出資比率：被告戊○○、己○各為八分之三，乙○○為八
分之二，另分別向彰
      化市第一信用合作社抵押貸款一千萬元、彰化市第四信用
合作社抵押貸款二千
      六百萬元），合夥購得系爭土地，嗣再於八十一年三月五
日以七千五百二十二
      萬元售予王漢津（實際買受人為呂火旺），扣除先前以上
開土地向彰化市第一
      信用合作社、彰化市第四信用合作社抵押貸款之三千六百
萬元，及上開祭祀公
      業之四柱、公積金七百七十五萬元、土地增值稅二百十萬
七千二百零五元後，
      剩餘二千九百三十六萬二千七百九十五元，被告戊○○依
八分之三出資比例而
      分得買受人呂火旺交付之發票人鐘苡菁、付款人彰化巿第
四信用合作社、帳號
      三七七之九號、支票號碼：0000000號、票面金額
：二百萬元；支票號
      碼：0000000號、票面金額：四百十二萬五千元；
支票號碼：0000
      000號、票面金額：三十三萬四千七百九十八元；支票
號碼0000000
      號、票面金額：七十二萬元（以上四張支票下稱系爭支票
），及發票人呂火旺
      、付款人彰化第四信用合作社、帳號六八一之八號、支票
號碼：000000
      0號、票面金額：一百八十七萬五千元之支票一紙，合計
九百零五萬四千七百
      九十八萬元，此據證人王漢津、己○於本院審理時及證人
乙○○於警、偵訊時
      證述屬實（乙○○經本院合法傳喚未到，其於警、偵訊時
之證述，依刑事訴訟
      法施行法第七條之三規定，於九十二年九月一日施行前已
繫屬於各級法院之案
      件，其以後之訴訟程序，應依修正刑事訴訟法終結之。但
修正刑事訴訟法施行
      前已依法定程序進行之訴訟程序，其效力不受影響，是乙○○於九十二年二月
      十一日、九十二年三月二十五日、九十二年四月十八日所
製作之警詢筆錄，及
      於九十二年六月三日未經具結之偵訊筆錄，係在九十二年
九月一日修正刑事訴
      訟法施行前所為，被告三人及選任辯護人對該等證據能力
並未於本案言詞辯論
      終結前聲明異議，且經本院於審理時提示並告以該供述之
要旨，並審酌該陳述
      均係出於證人自由意志而為等情，揆諸上述說明，自應認
得為適格之證據，而
      足為證據力之評價。），並有系爭土地不動產買賣契約書
臺灣彰化地方法院 判決書 -- 刑事類
共1 筆 / 現在第1 筆 ｜友善列印｜
【裁判字號】 92 , 易 , 1022
【裁判日期】 940224
【裁判案由】 恐嚇取財
【裁判全文】
臺灣彰化地方法院刑事判決　　　　　　　　　　　　九十二年度易字第一二二號
　　被　　　告　丁○○
　　被　　　告　戊○○
　　右二人共同　柯開運律師
　　選任辯護人
　　被　　　告　丙○○
右列被告等因恐嚇取財案件，經檢察官提起公訴（九十二年度偵字第二九三一號、第
二四○五號、第五七五五號），本院判決如左：
    主  文
戊○○、丙○○均無罪。
丁○○被訴恐嚇取財未遂部分無罪；被訴傷害部分不受理。
    理  由
一、公訴意旨略以：被告戊○○於民國七十七年十一月間與乙○○、己○共同出資新
    台幣（下同）三千六百四十萬三千五百元（出資比率：被告戊○○、己○各為八
    分之三，乙○○為八分之二，另分別向彰化市第一信用合作社抵押貸款一千萬元
    、彰化市第四信用合作社抵押貸款二千六百萬元），合夥購得彰化縣和美鎮謝先
    煥祭祀公業土地（坐落和美鎮○○段第一一二四號、第一一二五地號、建地面積
    分別為○‧一○四五公頃，及○‧五六九二公頃；及同段第一一二四之一號、第
    一一二三號、第一一二八地號之田地，面積分別為○‧○六三六公頃、○‧一○
    三四公頃及○‧三○五七公頃，下稱系爭土地）。嗣於八十一年三月初，因前開
    貸款利息過高，乙○○及己○徵得被告戊○○之同意，以七千五百二十二萬元之
    價格售予呂火旺，扣除先前以上開土地向彰化市第一信用合作、彰化市第四信用
    合作社抵押貸款之三千六百萬元，及上開祭祀公業之四柱、公積金七百七十五萬
    元、土地增值稅二百十萬七千二百零五元後，剩餘二千九百三十六萬二千七百九
    十五元。之前以上開土地向金彰化市第一信用合作社貸得一千萬元時，被告戊○○已先向己○取得四百五十萬元，買受人呂火旺即交付發票人鐘苡菁、付款人彰
    化第四信用合作社、帳號三七七之九號、支票號碼：0000000號、票面金
    額：二百萬元；支票號碼：0000000號、票面金額：四百十二萬五千元；
    支票號碼：0000000號、票面金額：三十三萬四千七百九十八元；支票號
    碼0000000號、票面金額：七十二萬元（以上四張支票下稱系爭支票），
    及發票人呂火旺、付款人彰化第四信用合作社、帳號六八一之八號、支票號碼：
    0000000號、票面金額：一百八十七萬五千元之支票一紙，合計九百零五
    萬四千七百九十八萬元，加上被告戊○○先前向己○取得之四百五十萬元，被告
    戊○○總計已取得一千三百五十五萬四千七百九十八元，已超過被告戊○○按出
    資比率應分得金額（原應分得一千一百零一萬一千零四十八元，賣出價金扣除先
    前向金融機構之借貸金額、土地增值稅等稅賦後，以被告戊○○出資比例八分之
    三計算），己○、乙○○並未積欠戊○○任何土地價金。詎被告戊○○於九十一
    年十一月間，明知其與乙○○、己○間並無買賣土地價金分配不均情事，竟與被
    告丙○○、丁○○兄弟共同基於意圖為自己不法所有之概括犯意聯絡，假藉八十
    一年間買賣土地價金分配不均為由，向乙○○、己○催討二千餘萬元土地價金，
    被告戊○○並與被告丙○○、丁○○兄弟約定如催得上開債務，願以總價金三成
    作為酬勞，因被告丙○○另案假釋中不便出面，便推由被告丁○○出面催討前述
    價金。被告丁○○先於九十一年一月十一日十五時許，在彰化市○○里○○○街
    ，向乙○○恫稱：先前積欠戊○○土地價金，需交出二千七百萬元清償上開價金
    等語，致乙○○心生畏懼而遷至他處躲藏。嗣被告丁○○無法覓得乙○○之行蹤
    ，再於同年十二月間，與被告戊○○以協調分配土地價金為由，約己○在彰化市
    ○○街三十六之五號王漢津代書事務所核對帳目資料，被告丁○○見戊○○與己○商談未果，基於傷害犯意，持電擊棒毆打己○左手臂，致己○受有左手臂淤青
    紅腫等傷害，並喝令己○於一定期間內，交出乙○○之下落等語後離去。己○聯
    繫乙○○後，與被告戊○○、丁○○復約於九十二年一月十一日十四時許，在彰
    化市○○里○○○路二二一號楊文昌代表服務處協商上開土地價金事宜，當日下
    午被告戊○○、丁○○即夥同三至四名姓名、年籍均不詳之男子，至上開服務處
    助勢，當乙○○向被告戊○○、丁○○說明當時賣出土地時之價金分配情形，被
    告丁○○與所率至該處之男子不時打斷乙○○之談話，並喝令其講話小聲一點等
    語，致乙○○、己○等人心生畏懼，該協調會終因乙○○、己○與被告戊○○、
    丁○○雙方歧見甚大而結束，乙○○與己○因而未給付被告戊○○、丁○○、丙○○前揭二千七百萬元之價金。因認被告三人涉犯刑法第三百四十六條第一項、
    第三項之意圖為自己不法之所有，以恐嚇使人將本人之物交付之恐嚇取財未遂罪
    ；被告丁○○另涉犯刑法第二百七十七條第一項傷害罪嫌。
二、被告戊○○、丁○○、丙○○被訴恐嚇取財未遂罪部分：
  (1)按犯罪事實應依證據認定之，無證據不得認定犯罪事實；又不能證明被告犯罪者
    ，應諭知無罪之判決，刑事訴訟法第一百五十四條二項、第三百零一條第一項分
    別定有明文。且按刑法第三百四十六條第一項恐嚇取財罪之成立，係以行為人具
    有不法所有之意圖，以將來之惡害通知，或以現實之危害相加而未達於不能抗拒
    之程度，使被害人交付財物為犯罪構成要件，若雙方為免日後之糾葛，以洽談協
    議方式談判解決，允於交付財物，即令談判時有言語衝突，亦與恐嚇取財之要件
    不合。最高法院八十二年度台上字第四三七五號判決著有明文。又按告訴人之告
    訴，本以使被告受刑事訴追為目的，故其陳述是否與事實相符，自應調查其他證
    據，以資審認，苟以所為攻擊之詞，尚有瑕疵，則在此瑕疵未予究明以前，即不
    能遽採為斷罪之基礎，最高法院六十九年台上字第一五三一號判決及五十二年台
    上字第一三○○號、三十二年上字第九七一號判例意旨參照。
  (2)公訴人認被告三人涉犯前開恐嚇取財罪嫌，無非係以被害人己○、乙○○之指述
    ，證人王漢津代書、楊文昌之兄楊惟欽之證述，及七十七年、八十一年間之系爭
    土地不動產買賣契約書為其論據。訊之被告戊○○、丙○○、丁○○均堅詞否認
    前揭恐嚇取財、傷害犯行，被告戊○○辯稱：伊於七十七年十一月間與乙○○、
    己○合資購得系爭土地，乙○○、己○於八十一年三月間帶黑道兄弟脅迫伊以低
    於市價三倍之價格即七千五百二十二萬元賣給王漢津，嗣在王漢津代書事務所分
    配出售土地價金時，王漢津交付伊系爭支票四張及發票人呂火旺支票一張，伊在
    不動產買賣契約書簽名表示領取支票後，己○等人旋夥同黑道份子當場搶回系爭
    支票，伊僅提示呂火旺之支票一紙，前後僅分得三至五百萬元，之後己○、乙○○即拒不處理。伊催討無著才於九十一年十一月間委託丁○○出面追索伊應分得
    之部分，並未委託丙○○處理。九十一年十二月間，伊、丁○○在彰化市○○街
    三十六之五號王漢津代書事務所，與己○核對帳目資料，己○表示土地價金已付
    清，丁○○請己○提出證明，己○提不出證明而與丁○○爭吵，伊見狀將己○、
    丁○○架開，此次商談未果就各自離去。九十二年一月十一日十四時許，伊、丁○○在彰化市○○里○○○路二二一號楊文昌代表服務處，與乙○○、己○、王
    漢津、楊惟欽商談土地價金之事，乙○○拿出自己所寫的付款明細，堅稱已付清
    土地價金，楊惟欽要求乙○○提出付款資料，乙○○拿不出來，楊惟欽因此表示
    無法處理，之後大家就各自離去，絕無恐嚇取財、傷害己○情事。被告丁○○辯
    稱：伊僅於九十二年一月十一日十四時許，在彰化市○○里○○○路二二一號楊
    文昌代表服務處見過乙○○，未於九十一年一月十一日十五時許，在彰化市○○
    里○○○街與乙○○碰面。伊於九十一年十二月間，受戊○○委託一同前往王漢
    津代書事務所，與己○協調土地價金之事，己○聲稱已付清土地價金，伊表示戊○○都沒有拿到錢，己○答以「我們又沒欠你」，並大聲叫嚷，伊就與己○拉扯
    ，未持電擊棒毆打己○。伊於九十二年一月十一日十四時許，在楊文昌代表服務
    處與戊○○、己○、乙○○、王漢津、楊惟欽商談土地價金之事，因乙○○提不
    出付款資料，楊惟欽表示無法處理，該次協調未果逕自離去。被告丙○○辯稱：
    伊認識戊○○十幾年了，戊○○並未委託伊處理此事，伊未與己○、乙○○接觸
    ，並無恐嚇行為各等語。是本件關鍵在於被告戊○○是否領足應分得之土地價金
    ，及催討款項之手段是否經由恐嚇、傷害。經查：
    被告戊○○於七十七年十一月間與乙○○、己○共同出資三千六百四十萬元（
      出資比率：被告戊○○、己○各為八分之三，乙○○為八分之二，另分別向彰
      化市第一信用合作社抵押貸款一千萬元、彰化市第四信用合作社抵押貸款二千
      六百萬元），合夥購得系爭土地，嗣再於八十一年三月五日以七千五百二十二
      萬元售予王漢津（實際買受人為呂火旺），扣除先前以上開土地向彰化市第一
      信用合作社、彰化市第四信用合作社抵押貸款之三千六百萬元，及上開祭祀公
      業之四柱、公積金七百七十五萬元、土地增值稅二百十萬七千二百零五元後，
      剩餘二千九百三十六萬二千七百九十五元，被告戊○○依八分之三出資比例而
      分得買受人呂火旺交付之發票人鐘苡菁、付款人彰化巿第四信用合作社、帳號
      三七七之九號、支票號碼：0000000號、票面金額：二百萬元；支票號
      碼：0000000號、票面金額：四百十二萬五千元；支票號碼：0000
      000號、票面金額：三十三萬四千七百九十八元；支票號碼0000000
      號、票面金額：七十二萬元（以上四張支票下稱系爭支票），及發票人呂火旺
      、付款人彰化第四信用合作社、帳號六八一之八號、支票號碼：000000
      0號、票面金額：一百八十七萬五千元之支票一紙，合計九百零五萬四千七百
      九十八萬元，此據證人王漢津、己○於本院審理時及證人乙○○於警、偵訊時
      證述屬實（乙○○經本院合法傳喚未到，其於警、偵訊時之證述，依刑事訴訟
      法施行法第七條之三規定，於九十二年九月一日施行前已繫屬於各級法院之案
      件，其以後之訴訟程序，應依修正刑事訴訟法終結之。但修正刑事訴訟法施行
      前已依法定程序進行之訴訟程序，其效力不受影響，是乙○○於九十二年二月
      十一日、九十二年三月二十五日、九十二年四月十八日所製作之警詢筆錄，及
      於九十二年六月三日未經具結之偵訊筆錄，係在九十二年九月一日修正刑事訴
      訟法施行前所為，被告三人及選任辯護人對該等證據能力並未於本案言詞辯論
      終結前聲明異議，且經本院於審理時提示並告以該供述之要旨，並審酌該陳述
      均係出於證人自由意志而為等情，揆諸上述說明，自應認得為適格之證據，而
      足為證據力之評價。），並有系爭土地不動產買賣契約書二份影本在卷可佐。
    證人己○、乙○○均證稱被告戊○○已領取系爭支票及呂火旺之簽發之支票，
      土地價金已付清，沒有金錢糾紛云云，乙○○另於警訊時提出載明被告戊○○
      領取支票之明細為證。然系爭支票屆期均未提示，有合作金庫銀行彰儲分行（
      下稱合庫彰儲分行）九十二年五月二十七日合金彰儲字第○九二○○○二六三
      一號函附卷可稽（參偵卷第七十頁至七十一頁），證人即合庫彰儲分行存款經
      辦洪慧貞於偵訊時具結證稱：「（問：查系爭支票有否提示之流程為何？）先
      調出鐘苡菁、呂火旺該年度帳卡檔，再查整年度交易資料，也比對支票號碼，
      結果鐘苡菁部分查不到資料，表示支票未存入」等語（參偵卷第九十二頁），
      再佐以被告戊○○在彰化市第一信用合作社之○五九七二二號、000000
      0號活期存款帳戶、0000000活期儲蓄存款帳戶，於八十一年、八十二
      年間僅有每半年數百元之孳息，沒有鉅額資金往來，亦有彰化市第一信用合作
      社九十二年五月七日彰一信合字第五三二號函附對帳單在卷可憑（參偵卷第六
      十五頁至六十八頁），是被告戊○○供稱伊在不動產買賣契約書簽名表示領取
      支票後，旋被黑道份子當場搶回系爭支票，伊僅提示呂火旺所簽發、面額一百
      八十七萬五千元之支票一紙等語，並非盡屬憑空杜撰，可見被告戊○○與乙○○、己○間確因買賣土地分配價金不均而存有債權債務之糾紛。
    乙○○於警、偵訊時已明確陳稱僅於九十二年一月十一日十四時許，在彰化市
      ○○里○○○路二二一號楊文昌代表服務處，與被告戊○○、丁○○協調上開
      土地價金之事，在此之前之後均未見過被告丁○○或接過其電話等語（參彰警
      刑字第○九二○○二四七二七號卷第八頁），是公訴人認被告丁○○於九十一
      年一月十一日十五時許，在彰化市○○里○○○街向乙○○恫稱：先前積欠戊○○土地價金，需交出新台幣（下同）二千七百萬元清償上開價金等語，致乙○○心生畏懼而遷至他處躲藏，容有誤認事實，難以遽認被告戊○○涉有此部
      份之犯行。
    被告戊○○、丁○○坦承確於九十一年十二月間，在彰化市○○街三十六之五
      號王漢津代書事務所，與己○、王漢津協調土地價金之事。雖證人己○指訴被
      被告丁○○於協調持電擊棒刺傷左手上臂，同時恐嚇稱：「限期找出乙○○，
      否則要找你」云云。然查，九十一年十二月時值冬天，己○自承當時身著夾克
      ，眾所皆知電擊棒為長條型之鈍物，前端又非尖銳，被告戊○○如以電擊棒刺
      己○之左上臂，殊難造成己○所稱之「破皮、流血」之傷勢，證人己○自承未
      去醫院就醫驗傷，是並無證據證明己○是否受有前揭傷害。另在場之證人王漢
      津於審理時證稱：「戊○○、丁○○當時是很親切地說要請教這些東西，要來
      瞭解。戊○○及己○說話很大聲，丁○○把他們撥開，並說這是代書的地方不
      要在這邊造成別人生意上不方便，所以就說要把劉先生請去外面。」、「戊○○及己○是說話很大聲，沒有何人要恐嚇何人。我與戊○○一直要勸己○及丁○○要保持冷靜，丁○○、己○二人就越說越大聲。」等語，據此可認己○上
    開指訴，非但無證據可佐，亦有諸多與常情相悖之處，其瑕疵甚為顯然，自無
      從單憑己○上開片面且有瑕疵之指訴內容，遽為不利於被告戊○○、丁○○二
      人之事實認定。
    九十二年一月十一日十四時許，在彰化市○○里○○○路二二一號楊文昌代表
      服務處協調上開土地價金時，在場者有被告戊○○、丁○○、己○、王漢津、
      楊文昌之兄楊惟欽在場，此據被告戊○○、丁○○坦認在卷。證人王漢津於審
      理時證稱：「他們（戊○○、丁○○、己○、乙○○）就是說話很大聲。」、
      「丁○○與戊○○找乙○○協調時，有帶買賣系爭土地的資料到場」等語，核
      與證人楊惟欽於審理時證稱：「乙○○說有債務糾紛拜託我去調解。調解時丁○○拿一張帳單說乙○○有欠戊○○錢，一開始也是很和氣，後來就是一個說
      有欠，一個說沒欠，就開始大聲了。他們二邊在那邊叫嚷，我說我沒辦法調解
      ，大家就走了。」、「調解過程雙方都很大聲而已，戊○○與丁○○當場沒有
      恐嚇乙○○，雙方也沒有動手拉扯」等語大致相符，是以，被告戊○○、丁○○之均係對於系爭土地價金進行協調及談判，並未見渠等有何具體恐嚇告訴人
      之犯罪行為，矧被告戊○○、丁○○苟有恐嚇取財之犯意，怎可能容許與本案
      無直接關係之證人楊惟欽、王漢津在場？堪認被告戊○○、丁○○在此次協調
      過程中並無公訴人所指恐嚇之言行。
    至於乙○○、己○雖陳稱：「戊○○委託丙○○、丁○○兄弟催討土地價金時
      雖未當面或以電話恐嚇，但以丙○○兄弟在黑道上的知名度，心理就會畏懼害
      怕」等語。然查，九十一年十二月間在王漢津代書事務所之協調，有王漢津在
      場；九十二年一月十一日之協商，係由乙○○請求證人楊惟欽出面居間協調，
      此據楊惟欽於本院審理時證述在卷，證人王漢津亦在場。衡情證人楊惟欽當無
      偏頗之虞，在場證人王漢津復與雙方熟識，況且二次協調地點分別在王漢津代
      書事務所、楊文昌代表服務處，理論上對雙方而言當屬適當之折衝處所，若被
      告戊○○、丁○○確有恐嚇取財之犯意，衡情其當帶同己○、乙○○至其得管
      領控制之處所或儘可能切斷劉、林二人對外之援助，以使劉、林二人心生畏怖
      而遂其犯行，焉會在上址協商？實難僅依己○、乙○○內心有害怕之感覺，即
      謂被告戊○○、丁○○之言行有何恐嚇意涵。亦即被告戊○○、丁○○在協調
      過程中，並未明確指出有何惡害會發生，既非以具體惡害之通知，尚與恐嚇取
      財罪之構成要件有間。己○、乙○○之畏懼感實來自於其內心之孤立無援感覺
      ，核與被告等人之言行無關。
    訊之被告丙○○否認受被告戊○○委託向乙○○、己○催討債務，證人乙○○
      、己○亦證稱協調債務時從未見被告丙○○在場等語，佐以被告戊○○亦否認
      有委請被告丙○○催討債務，申言之，被告丙○○未出面向乙○○、己○催討
      債務之事實固可認定。雖證人楊惟欽證稱九十二年一月十一日在楊文昌代表服
      務處協商時，被告丙○○有打電話詢問處理情形等語，然被告丙○○所為僅止
      於此，對乙○○、己○並無任何恫嚇之行為。公訴人復未舉出證據證明被告丙○○與被告戊○○間有何犯意之聯絡，自難僅以被告丙○○曾打電話關心協商
      情形，即推認被告丙○○有與被告戊○○共同犯罪之不法犯行。
    綜上所述，被告戊○○與己○、乙○○間既有土地價金分配不均之債務糾紛，
      被告丁○○係受託處理糾紛被，告戊○○雖捨正常法律途徑不由，逕行委託被
      告丁○○自力救濟，容有不是，惟參以被告戊○○、丁○○不憚其煩多次與己○、乙○○協調等情，堪認被告戊○○、丁○○主觀上係基於協調商談之意思
      ，應無不法所有之意圖。況在協調、談判過程中難免會因立場之不同，而互有
      堅持或爭執，恐難僅憑此種爭執或堅持即認被告等涉有恐嚇取財犯嫌。本件顯
      係乙○○、己○與被告戊○○雙方因債務問題引發爭議，以致產生嫌隙，尚難
      單憑乙○○、己○之片面指訴，即遽為被告等人不利之認定。至於被告戊○○
      與己○、乙○○間真實之債權債務究竟有多少，均與本件無關。此外，復查無
      其他具體事證足資證明被告等人涉有起訴意旨所指之恐嚇取財罪嫌，應認無法
      證明被告三人犯罪，揆諸首揭法條意旨，應為被告戊○○、丁○○、丙○○均
      無罪之諭知。
三、被告丁○○被訴傷害罪部分：
    按告訴乃論之罪，未經告訴或其告訴經撤回者應諭知不受理之判決，此為刑事訴
    訟法第三百零三條第三款所明定。次按起訴為裁判上一罪之案件，如果法院審理
    結果，認為一部不成立犯罪，他部又欠缺追訴要件，則一部既不成立犯罪，即難
    與他部發生一部及全部之關係，法院應分別為無罪及不受理之諭知，最高法院七
    十年臺非字第一一號亦著有判例可資參照。本件被告丁○○涉犯前揭傷害己○部
    分，經檢察官提起公訴，認被告係犯刑法第二百七十七條第一項之普通傷害罪嫌
    ，並與前開涉犯恐嚇取財未遂罪嫌部分有方法結果之牽連關係，而為裁判上一罪
    。惟被告丁○○涉犯恐嚇取財未遂罪嫌部分，既不能證明犯罪，而經本院諭知無
    罪，已如前述，自無從與其所犯傷害部分成立裁判上一罪之關係。又被告丁○○
    雖經檢察官以刑法第二百七十七條第一項之傷害罪起訴，然己○於警訊及偵查時
    均未提出告訴，僅表示「我要暫時保留追訴權」等語（見彰警刑字第○九二○○
    二四七二七號卷第十一頁背面），自難認為被害人己○已合法告訴。據此，本件
    被告丁○○涉犯告訴乃論之罪，顯未經合法告訴，揆諸前揭法條規定，此部分自
    應諭知不受理之判決。
據上論斷，應依刑事訴訟法第三百零一條第一項、第三百零三條第三款，判決如主文
。
本案經檢察官楊忠城到庭執行職務。
中      華      民      國    九十四    年      二      月    二十四    日
                                臺灣彰化地方法院刑事第二庭
                                  審判長法官  宋  恭  良
                                  法      官  許  雅  婷
法      官  吳  永  梁
右正本證明與原本無異。
如不服本判決，應於送達後十日內向本院提出上訴狀(須附繕本)。
告訴人或被害人對於判決如有不服具備理由請求檢察官上訴者，其上訴期間之計算係
以檢察官收受判決正本之日期為準。
                                  法院書記官  劉  玫  金
中      華      民      國    九十四    年      二      月    二十五    日
共1 筆 / 現在第1 筆 ｜友善列印
 二份影本在卷可佐。
    證人己○、乙○○均證稱被告戊○○已領取系爭支票及呂
火旺之簽發之支票，
      土地價金已付清，沒有金錢糾紛云云，乙○○另於警訊時
提出載明被告戊○○
      領取支票之明細為證。然系爭支票屆期均未提示，有合作
金庫銀行彰儲分行（
      下稱合庫彰儲分行）九十二年五月二十七日合金彰儲字第
○九二○○○二六三
      一號函附卷可稽（參偵卷第七十頁至七十一頁），證人即
合庫彰儲分行存款經
      辦洪慧貞於偵訊時具結證稱：「（問：查系爭支票有否提
示之流程為何？）先
      調出鐘苡菁、呂火旺該年度帳卡檔，再查整年度交易資料
，也比對支票號碼，
      結果鐘苡菁部分查不到資料，表示支票未存入」等語（參
偵卷第九十二頁），
      再佐以被告戊○○在彰化市第一信用合作社之○五九七二
二號、000000
      0號活期存款帳戶、0000000活期儲蓄存款帳戶，
於八十一年、八十二
      年間僅有每半年數百元之孳息，沒有鉅額資金往來，亦有
彰化市第一信用合作
      社九十二年五月七日彰一信合字第五三二號函附對帳單在
卷可憑（參偵卷第六
      十五頁至六十八頁），是被告戊○○供稱伊在不動產買賣
契約書簽名表示領取
      支票後，旋被黑道份子當場搶回系爭支票，伊僅提示呂火
旺所簽發、面額一百
      八十七萬五千元之支票一紙等語，並非盡屬憑空杜撰，可
見被告戊○○與乙○○、己○間確因買賣土地分配價金不均而存有債權債務之
糾紛。
    乙○○於警、偵訊時已明確陳稱僅於九十二年一月十一日
十四時許，在彰化市
      ○○里○○○路二二一號楊文昌代表服務處，與被告戊○○、丁○○協調上開
      土地價金之事，在此之前之後均未見過被告丁○○或接過
其電話等語（參彰警
      刑字第○九二○○二四七二七號卷第八頁），是公訴人認
被告丁○○於九十一
      年一月十一日十五時許，在彰化市○○里○○○街向乙○○恫稱：先前積欠戊○○土地價金，需交出新台幣（下同）二千七百萬元清償
上開價金等語，致乙○○心生畏懼而遷至他處躲藏，容有誤認事實，難以遽認
被告戊○○涉有此部
      份之犯行。
    被告戊○○、丁○○坦承確於九十一年十二月間，在彰化
市○○街三十六之五
      號王漢津代書事務所，與己○、王漢津協調土地價金之事
。雖證人己○指訴被
      被告丁○○於協調持電擊棒刺傷左手上臂，同時恐嚇稱：
「限期找出乙○○，
      否則要找你」云云。然查，九十一年十二月時值冬天，己○自承當時身著夾克
      ，眾所皆知電擊棒為長條型之鈍物，前端又非尖銳，被告
戊○○如以電擊棒刺
      己○之左上臂，殊難造成己○所稱之「破皮、流血」之傷
勢，證人己○自承未
      去醫院就醫驗傷，是並無證據證明己○是否受有前揭傷害
。另在場之證人王漢
      津於審理時證稱：「戊○○、丁○○當時是很親切地說要
請教這些東西，要來
      瞭解。戊○○及己○說話很大聲，丁○○把他們撥開，並
說這是代書的地方不
      要在這邊造成別人生意上不方便，所以就說要把劉先生請
去外面。」、「戊○○及己○是說話很大聲，沒有何人要恐嚇何人。我與戊○○一直要勸己○及丁○○要保持冷靜，丁○○、己○二人就越說越大聲。」等
語，據此可認己○上
    開指訴，非但無證據可佐，亦有諸多與常情相悖之處，其瑕
疵甚為顯然，自無
      從單憑己○上開片面且有瑕疵之指訴內容，遽為不利於被
告戊○○、丁○○二
      人之事實認定。
    九十二年一月十一日十四時許，在彰化市○○里○○○路
二二一號楊文昌代表
      服務處協調上開土地價金時，在場者有被告戊○○、丁○○、己○、王漢津、
      楊文昌之兄楊惟欽在場，此據被告戊○○、丁○○坦認在
卷。證人王漢津於審
      理時證稱：「他們（戊○○、丁○○、己○、乙○○）就
是說話很大聲。」、
      「丁○○與戊○○找乙○○協調時，有帶買賣系爭土地的
資料到場」等語，核
      與證人楊惟欽於審理時證稱：「乙○○說有債務糾紛拜託
我去調解。調解時丁○○拿一張帳單說乙○○有欠戊○○錢，一開始也是很和
氣，後來就是一個說
      有欠，一個說沒欠，就開始大聲了。他們二邊在那邊叫嚷
，我說我沒辦法調解
      ，大家就走了。」、「調解過程雙方都很大聲而已，戊○○與丁○○當場沒有
      恐嚇乙○○，雙方也沒有動手拉扯」等語大致相符，是以
，被告戊○○、丁○○之均係對於系爭土地價金進行協調及談判，並未見渠等
有何具體恐嚇告訴人
      之犯罪行為，矧被告戊○○、丁○○苟有恐嚇取財之犯意
，怎可能容許與本案
      無直接關係之證人楊惟欽、王漢津在場？堪認被告戊○○
、丁○○在此次協調
      過程中並無公訴人所指恐嚇之言行。
    至於乙○○、己○雖陳稱：「戊○○委託丙○○、丁○○
兄弟催討土地價金時
      雖未當面或以電話恐嚇，但以丙○○兄弟在黑道上的知名
度，心理就會畏懼害
      怕」等語。然查，九十一年十二月間在王漢津代書事務所
之協調，有王漢津在
      場；九十二年一月十一日之協商，係由乙○○請求證人楊
惟欽出面居間協調，
      此據楊惟欽於本院審理時證述在卷，證人王漢津亦在場。
衡情證人楊惟欽當無
      偏頗之虞，在場證人王漢津復與雙方熟識，況且二次協調
地點分別在王漢津代
      書事務所、楊文昌代表服務處，理論上對雙方而言當屬適
當之折衝處所，若被
      告戊○○、丁○○確有恐嚇取財之犯意，衡情其當帶同己○、乙○○至其得管
      領控制之處所或儘可能切斷劉、林二人對外之援助，以使
劉、林二人心生畏怖
      而遂其犯行，焉會在上址協商？實難僅依己○、乙○○內
心有害怕之感覺，即
      謂被告戊○○、丁○○之言行有何恐嚇意涵。亦即被告戊○○、丁○○在協調
      過程中，並未明確指出有何惡害會發生，既非以具體惡害
之通知，尚與恐嚇取
      財罪之構成要件有間。己○、乙○○之畏懼感實來自於其
內心之孤立無援感覺
      ，核與被告等人之言行無關。
    訊之被告丙○○否認受被告戊○○委託向乙○○、己○催
討債務，證人乙○○
      、己○亦證稱協調債務時從未見被告丙○○在場等語，佐
以被告戊○○亦否認
      有委請被告丙○○催討債務，申言之，被告丙○○未出面
向乙○○、己○催討
      債務之事實固可認定。雖證人楊惟欽證稱九十二年一月十
一日在楊文昌代表服
      務處協商時，被告丙○○有打電話詢問處理情形等語，然
被告丙○○所為僅止
      於此，對乙○○、己○並無任何恫嚇之行為。公訴人復未
舉出證據證明被告丙○○與被告戊○○間有何犯意之聯絡，自難僅以被告丙○○曾打電話關心協商
      情形，即推認被告丙○○有與被告戊○○共同犯罪之不法
犯行。
    綜上所述，被告戊○○與己○、乙○○間既有土地價金分
配不均之債務糾紛，
      被告丁○○係受託處理糾紛被，告戊○○雖捨正常法律途
徑不由，逕行委託被
      告丁○○自力救濟，容有不是，惟參以被告戊○○、丁○○不憚其煩多次與己○、乙○○協調等情，堪認被告戊○○、丁○○主觀上係
基於協調商談之意思
      ，應無不法所有之意圖。況在協調、談判過程中難免會因
立場之不同，而互有
      堅持或爭執，恐難僅憑此種爭執或堅持即認被告等涉有恐
嚇取財犯嫌。本件顯
      係乙○○、己○與被告戊○○雙方因債務問題引發爭議，
以致產生嫌隙，尚難
      單憑乙○○、己○之片面指訴，即遽為被告等人不利之認
定。至於被告戊○○
      與己○、乙○○間真實之債權債務究竟有多少，均與本件
無關。此外，復查無
      其他具體事證足資證明被告等人涉有起訴意旨所指之恐嚇
取財罪嫌，應認無法
      證明被告三人犯罪，揆諸首揭法條意旨，應為被告戊○○
、丁○○、丙○○均
      無罪之諭知。
三、被告丁○○被訴傷害罪部分：
    按告訴乃論之罪，未經告訴或其告訴經撤回者應諭知不受理
之判決，此為刑事訴
    訟法第三百零三條第三款所明定。次按起訴為裁判上一罪之
案件，如果法院審理
    結果，認為一部不成立犯罪，他部又欠缺追訴要件，則一部
既不成立犯罪，即難
    與他部發生一部及全部之關係，法院應分別為無罪及不受理
之諭知，最高法院七
    十年臺非字第一一號亦著有判例可資參照。本件被告丁○○
涉犯前揭傷害己○部
    分，經檢察官提起公訴，認被告係犯刑法第二百七十七條第
一項之普通傷害罪嫌
    ，並與前開涉犯恐嚇取財未遂罪嫌部分有方法結果之牽連關
係，而為裁判上一罪
    。惟被告丁○○涉犯恐嚇取財未遂罪嫌部分，既不能證明犯
罪，而經本院諭知無
    罪，已如前述，自無從與其所犯傷害部分成立裁判上一罪之
關係。又被告丁○○
    雖經檢察官以刑法第二百七十七條第一項之傷害罪起訴，然
己○於警訊及偵查時
    均未提出告訴，僅表示「我要暫時保留追訴權」等語（見彰
警刑字第○九二○○
    二四七二七號卷第十一頁背面），自難認為被害人己○已合
法告訴。據此，本件
    被告丁○○涉犯告訴乃論之罪，顯未經合法告訴，揆諸前揭
法條規定，此部分自
    應諭知不受理之判決。
據上論斷，應依刑事訴訟法第三百零一條第一項、第三百零三條
第三款，判決如主文
。
本案經檢察官楊忠城到庭執行職務。
中      華      民      國    九十四    年      二
月    二十四    日
                                臺灣彰化地方法院刑事第二
庭
                                  審判長法官  宋  恭  良
                                  法      官  許  雅  婷
法      官  吳  永  梁
右正本證明與原本無異。
如不服本判決，應於送達後十日內向本院提出上訴狀(須附繕本)
。
告訴人或被害人對於判決如有不服具備理由請求檢察官上訴者，
其上訴期間之計算係
以檢察官收受判決正本之日期為準。
                                  法院書記官  劉  玫  金
中      華      民      國    九十四    年      二
月    二十五    日
共1 筆 / 現在第1 筆 ｜友善列印
臺灣彰化地方法院 判決書 -- 刑事類
共1 筆 / 現在第1 筆 ｜友善列印｜
【裁判字號】 92 , 易 , 1022
【裁判日期】 940224
【裁判案由】 恐嚇取財
【裁判全文】
臺灣彰化地方法院刑事判決　　　　　　　　　　　　九十二年度易字第一二二號
　　被　　　告　丁○○
　　被　　　告　戊○○
　　右二人共同　柯開運律師
　　選任辯護人
　　被　　　告　丙○○
右列被告等因恐嚇取財案件，經檢察官提起公訴（九十二年度偵字第二九三一號、第
二四○五號、第五七五五號），本院判決如左：
    主  文
戊○○、丙○○均無罪。
丁○○被訴恐嚇取財未遂部分無罪；被訴傷害部分不受理。
    理  由
一、公訴意旨略以：被告戊○○於民國七十七年十一月間與乙○○、己○共同出資新
    台幣（下同）三千六百四十萬三千五百元（出資比率：被告戊○○、己○各為八
    分之三，乙○○為八分之二，另分別向彰化市第一信用合作社抵押貸款一千萬元
    、彰化市第四信用合作社抵押貸款二千六百萬元），合夥購得彰化縣和美鎮謝先
    煥祭祀公業土地（坐落和美鎮○○段第一一二四號、第一一二五地號、建地面積
    分別為○‧一○四五公頃，及○‧五六九二公頃；及同段第一一二四之一號、第
    一一二三號、第一一二八地號之田地，面積分別為○‧○六三六公頃、○‧一○
    三四公頃及○‧三○五七公頃，下稱系爭土地）。嗣於八十一年三月初，因前開
    貸款利息過高，乙○○及己○徵得被告戊○○之同意，以七千五百二十二萬元之
    價格售予呂火旺，扣除先前以上開土地向彰化市第一信用合作、彰化市第四信用
    合作社抵押貸款之三千六百萬元，及上開祭祀公業之四柱、公積金七百七十五萬
    元、土地增值稅二百十萬七千二百零五元後，剩餘二千九百三十六萬二千七百九
    十五元。之前以上開土地向金彰化市第一信用合作社貸得一千萬元時，被告戊○○已先向己○取得四百五十萬元，買受人呂火旺即交付發票人鐘苡菁、付款人彰
    化第四信用合作社、帳號三七七之九號、支票號碼：0000000號、票面金
    額：二百萬元；支票號碼：0000000號、票面金額：四百十二萬五千元；
    支票號碼：0000000號、票面金額：三十三萬四千七百九十八元；支票號
    碼0000000號、票面金額：七十二萬元（以上四張支票下稱系爭支票），
    及發票人呂火旺、付款人彰化第四信用合作社、帳號六八一之八號、支票號碼：
    0000000號、票面金額：一百八十七萬五千元之支票一紙，合計九百零五
    萬四千七百九十八萬元，加上被告戊○○先前向己○取得之四百五十萬元，被告
    戊○○總計已取得一千三百五十五萬四千七百九十八元，已超過被告戊○○按出
    資比率應分得金額（原應分得一千一百零一萬一千零四十八元，賣出價金扣除先
    前向金融機構之借貸金額、土地增值稅等稅賦後，以被告戊○○出資比例八分之
    三計算），己○、乙○○並未積欠戊○○任何土地價金。詎被告戊○○於九十一
    年十一月間，明知其與乙○○、己○間並無買賣土地價金分配不均情事，竟與被
    告丙○○、丁○○兄弟共同基於意圖為自己不法所有之概括犯意聯絡，假藉八十
    一年間買賣土地價金分配不均為由，向乙○○、己○催討二千餘萬元土地價金，
    被告戊○○並與被告丙○○、丁○○兄弟約定如催得上開債務，願以總價金三成
    作為酬勞，因被告丙○○另案假釋中不便出面，便推由被告丁○○出面催討前述
    價金。被告丁○○先於九十一年一月十一日十五時許，在彰化市○○里○○○街
    ，向乙○○恫稱：先前積欠戊○○土地價金，需交出二千七百萬元清償上開價金
    等語，致乙○○心生畏懼而遷至他處躲藏。嗣被告丁○○無法覓得乙○○之行蹤
    ，再於同年十二月間，與被告戊○○以協調分配土地價金為由，約己○在彰化市
    ○○街三十六之五號王漢津代書事務所核對帳目資料，被告丁○○見戊○○與己○商談未果，基於傷害犯意，持電擊棒毆打己○左手臂，致己○受有左手臂淤青
    紅腫等傷害，並喝令己○於一定期間內，交出乙○○之下落等語後離去。己○聯
    繫乙○○後，與被告戊○○、丁○○復約於九十二年一月十一日十四時許，在彰
    化市○○里○○○路二二一號楊文昌代表服務處協商上開土地價金事宜，當日下
    午被告戊○○、丁○○即夥同三至四名姓名、年籍均不詳之男子，至上開服務處
    助勢，當乙○○向被告戊○○、丁○○說明當時賣出土地時之價金分配情形，被
    告丁○○與所率至該處之男子不時打斷乙○○之談話，並喝令其講話小聲一點等
    語，致乙○○、己○等人心生畏懼，該協調會終因乙○○、己○與被告戊○○、
    丁○○雙方歧見甚大而結束，乙○○與己○因而未給付被告戊○○、丁○○、丙○○前揭二千七百萬元之價金。因認被告三人涉犯刑法第三百四十六條第一項、
    第三項之意圖為自己不法之所有，以恐嚇使人將本人之物交付之恐嚇取財未遂罪
    ；被告丁○○另涉犯刑法第二百七十七條第一項傷害罪嫌。
二、被告戊○○、丁○○、丙○○被訴恐嚇取財未遂罪部分：
  (1)按犯罪事實應依證據認定之，無證據不得認定犯罪事實；又不能證明被告犯罪者
    ，應諭知無罪之判決，刑事訴訟法第一百五十四條二項、第三百零一條第一項分
    別定有明文。且按刑法第三百四十六條第一項恐嚇取財罪之成立，係以行為人具
    有不法所有之意圖，以將來之惡害通知，或以現實之危害相加而未達於不能抗拒
    之程度，使被害人交付財物為犯罪構成要件，若雙方為免日後之糾葛，以洽談協
    議方式談判解決，允於交付財物，即令談判時有言語衝突，亦與恐嚇取財之要件
    不合。最高法院八十二年度台上字第四三七五號判決著有明文。又按告訴人之告
    訴，本以使被告受刑事訴追為目的，故其陳述是否與事實相符，自應調查其他證
    據，以資審認，苟以所為攻擊之詞，尚有瑕疵，則在此瑕疵未予究明以前，即不
    能遽採為斷罪之基礎，最高法院六十九年台上字第一五三一號判決及五十二年台
    上字第一三○○號、三十二年上字第九七一號判例意旨參照。
  (2)公訴人認被告三人涉犯前開恐嚇取財罪嫌，無非係以被害人己○、乙○○之指述
    ，證人王漢津代書、楊文昌之兄楊惟欽之證述，及七十七年、八十一年間之系爭
    土地不動產買賣契約書為其論據。訊之被告戊○○、丙○○、丁○○均堅詞否認
    前揭恐嚇取財、傷害犯行，被告戊○○辯稱：伊於七十七年十一月間與乙○○、
    己○合資購得系爭土地，乙○○、己○於八十一年三月間帶黑道兄弟脅迫伊以低
    於市價三倍之價格即七千五百二十二萬元賣給王漢津，嗣在王漢津代書事務所分
    配出售土地價金時，王漢津交付伊系爭支票四張及發票人呂火旺支票一張，伊在
    不動產買賣契約書簽名表示領取支票後，己○等人旋夥同黑道份子當場搶回系爭
    支票，伊僅提示呂火旺之支票一紙，前後僅分得三至五百萬元，之後己○、乙○○即拒不處理。伊催討無著才於九十一年十一月間委託丁○○出面追索伊應分得
    之部分，並未委託丙○○處理。九十一年十二月間，伊、丁○○在彰化市○○街
    三十六之五號王漢津代書事務所，與己○核對帳目資料，己○表示土地價金已付
    清，丁○○請己○提出證明，己○提不出證明而與丁○○爭吵，伊見狀將己○、
    丁○○架開，此次商談未果就各自離去。九十二年一月十一日十四時許，伊、丁○○在彰化市○○里○○○路二二一號楊文昌代表服務處，與乙○○、己○、王
    漢津、楊惟欽商談土地價金之事，乙○○拿出自己所寫的付款明細，堅稱已付清
    土地價金，楊惟欽要求乙○○提出付款資料，乙○○拿不出來，楊惟欽因此表示
    無法處理，之後大家就各自離去，絕無恐嚇取財、傷害己○情事。被告丁○○辯
    稱：伊僅於九十二年一月十一日十四時許，在彰化市○○里○○○路二二一號楊
    文昌代表服務處見過乙○○，未於九十一年一月十一日十五時許，在彰化市○○
    里○○○街與乙○○碰面。伊於九十一年十二月間，受戊○○委託一同前往王漢
    津代書事務所，與己○協調土地價金之事，己○聲稱已付清土地價金，伊表示戊○○都沒有拿到錢，己○答以「我們又沒欠你」，並大聲叫嚷，伊就與己○拉扯
    ，未持電擊棒毆打己○。伊於九十二年一月十一日十四時許，在楊文昌代表服務
    處與戊○○、己○、乙○○、王漢津、楊惟欽商談土地價金之事，因乙○○提不
    出付款資料，楊惟欽表示無法處理，該次協調未果逕自離去。被告丙○○辯稱：
    伊認識戊○○十幾年了，戊○○並未委託伊處理此事，伊未與己○、乙○○接觸
    ，並無恐嚇行為各等語。是本件關鍵在於被告戊○○是否領足應分得之土地價金
    ，及催討款項之手段是否經由恐嚇、傷害。經查：
    被告戊○○於七十七年十一月間與乙○○、己○共同出資三千六百四十萬元（
      出資比率：被告戊○○、己○各為八分之三，乙○○為八分之二，另分別向彰
      化市第一信用合作社抵押貸款一千萬元、彰化市第四信用合作社抵押貸款二千
      六百萬元），合夥購得系爭土地，嗣再於八十一年三月五日以七千五百二十二
      萬元售予王漢津（實際買受人為呂火旺），扣除先前以上開土地向彰化市第一
      信用合作社、彰化市第四信用合作社抵押貸款之三千六百萬元，及上開祭祀公
      業之四柱、公積金七百七十五萬元、土地增值稅二百十萬七千二百零五元後，
      剩餘二千九百三十六萬二千七百九十五元，被告戊○○依八分之三出資比例而
      分得買受人呂火旺交付之發票人鐘苡菁、付款人彰化巿第四信用合作社、帳號
      三七七之九號、支票號碼：0000000號、票面金額：二百萬元；支票號
      碼：0000000號、票面金額：四百十二萬五千元；支票號碼：0000
      000號、票面金額：三十三萬四千七百九十八元；支票號碼0000000
      號、票面金額：七十二萬元（以上四張支票下稱系爭支票），及發票人呂火旺
      、付款人彰化第四信用合作社、帳號六八一之八號、支票號碼：000000
      0號、票面金額：一百八十七萬五千元之支票一紙，合計九百零五萬四千七百
      九十八萬元，此據證人王漢津、己○於本院審理時及證人乙○○於警、偵訊時
      證述屬實（乙○○經本院合法傳喚未到，其於警、偵訊時之證述，依刑事訴訟
      法施行法第七條之三規定，於九十二年九月一日施行前已繫屬於各級法院之案
      件，其以後之訴訟程序，應依修正刑事訴訟法終結之。但修正刑事訴訟法施行
      前已依法定程序進行之訴訟程序，其效力不受影響，是乙○○於九十二年二月
      十一日、九十二年三月二十五日、九十二年四月十八日所製作之警詢筆錄，及
      於九十二年六月三日未經具結之偵訊筆錄，係在九十二年九月一日修正刑事訴
      訟法施行前所為，被告三人及選任辯護人對該等證據能力並未於本案言詞辯論
      終結前聲明異議，且經本院於審理時提示並告以該供述之要旨，並審酌該陳述
      均係出於證人自由意志而為等情，揆諸上述說明，自應認得為適格之證據，而
      足為證據力之評價。），並有系爭土地不動產買賣契約書二份影本在卷可佐。
    證人己○、乙○○均證稱被告戊○○已領取系爭支票及呂火旺之簽發之支票，
      土地價金已付清，沒有金錢糾紛云云，乙○○另於警訊時提出載明被告戊○○
      領取支票之明細為證。然系爭支票屆期均未提示，有合作金庫銀行彰儲分行（
      下稱合庫彰儲分行）九十二年五月二十七日合金彰儲字第○九二○○○二六三
      一號函附卷可稽（參偵卷第七十頁至七十一頁），證人即合庫彰儲分行存款經
      辦洪慧貞於偵訊時具結證稱：「（問：查系爭支票有否提示之流程為何？）先
      調出鐘苡菁、呂火旺該年度帳卡檔，再查整年度交易資料，也比對支票號碼，
      結果鐘苡菁部分查不到資料，表示支票未存入」等語（參偵卷第九十二頁），
      再佐以被告戊○○在彰化市第一信用合作社之○五九七二二號、000000
      0號活期存款帳戶、0000000活期儲蓄存款帳戶，於八十一年、八十二
      年間僅有每半年數百元之孳息，沒有鉅額資金往來，亦有彰化市第一信用合作
      社九十二年五月七日彰一信合字第五三二號函附對帳單在卷可憑（參偵卷第六
      十五頁至六十八頁），是被告戊○○供稱伊在不動產買賣契約書簽名表示領取
      支票後，旋被黑道份子當場搶回系爭支票，伊僅提示呂火旺所簽發、面額一百
      八十七萬五千元之支票一紙等語，並非盡屬憑空杜撰，可見被告戊○○與乙○○、己○間確因買賣土地分配價金不均而存有債權債務之糾紛。
    乙○○於警、偵訊時已明確陳稱僅於九十二年一月十一日十四時許，在彰化市
      ○○里○○○路二二一號楊文昌代表服務處，與被告戊○○、丁○○協調上開
      土地價金之事，在此之前之後均未見過被告丁○○或接過其電話等語（參彰警
      刑字第○九二○○二四七二七號卷第八頁），是公訴人認被告丁○○於九十一
      年一月十一日十五時許，在彰化市○○里○○○街向乙○○恫稱：先前積欠戊○○土地價金，需交出新台幣（下同）二千七百萬元清償上開價金等語，致乙○○心生畏懼而遷至他處躲藏，容有誤認事實，難以遽認被告戊○○涉有此部
      份之犯行。
    被告戊○○、丁○○坦承確於九十一年十二月間，在彰化市○○街三十六之五
      號王漢津代書事務所，與己○、王漢津協調土地價金之事。雖證人己○指訴被
      被告丁○○於協調持電擊棒刺傷左手上臂，同時恐嚇稱：「限期找出乙○○，
      否則要找你」云云。然查，九十一年十二月時值冬天，己○自承當時身著夾克
      ，眾所皆知電擊棒為長條型之鈍物，前端又非尖銳，被告戊○○如以電擊棒刺
      己○之左上臂，殊難造成己○所稱之「破皮、流血」之傷勢，證人己○自承未
      去醫院就醫驗傷，是並無證據證明己○是否受有前揭傷害。另在場之證人王漢
      津於審理時證稱：「戊○○、丁○○當時是很親切地說要請教這些東西，要來
      瞭解。戊○○及己○說話很大聲，丁○○把他們撥開，並說這是代書的地方不
      要在這邊造成別人生意上不方便，所以就說要把劉先生請去外面。」、「戊○○及己○是說話很大聲，沒有何人要恐嚇何人。我與戊○○一直要勸己○及丁○○要保持冷靜，丁○○、己○二人就越說越大聲。」等語，據此可認己○上
    開指訴，非但無證據可佐，亦有諸多與常情相悖之處，其瑕疵甚為顯然，自無
      從單憑己○上開片面且有瑕疵之指訴內容，遽為不利於被告戊○○、丁○○二
      人之事實認定。
    九十二年一月十一日十四時許，在彰化市○○里○○○路二二一號楊文昌代表
      服務處協調上開土地價金時，在場者有被告戊○○、丁○○、己○、王漢津、
      楊文昌之兄楊惟欽在場，此據被告戊○○、丁○○坦認在卷。證人王漢津於審
      理時證稱：「他們（戊○○、丁○○、己○、乙○○）就是說話很大聲。」、
      「丁○○與戊○○找乙○○協調時，有帶買賣系爭土地的資料到場」等語，核
      與證人楊惟欽於審理時證稱：「乙○○說有債務糾紛拜託我去調解。調解時丁○○拿一張帳單說乙○○有欠戊○○錢，一開始也是很和氣，後來就是一個說
      有欠，一個說沒欠，就開始大聲了。他們二邊在那邊叫嚷，我說我沒辦法調解
      ，大家就走了。」、「調解過程雙方都很大聲而已，戊○○與丁○○當場沒有
      恐嚇乙○○，雙方也沒有動手拉扯」等語大致相符，是以，被告戊○○、丁○○之均係對於系爭土地價金進行協調及談判，並未見渠等有何具體恐嚇告訴人
      之犯罪行為，矧被告戊○○、丁○○苟有恐嚇取財之犯意，怎可能容許與本案
      無直接關係之證人楊惟欽、王漢津在場？堪認被告戊○○、丁○○在此次協調
      過程中並無公訴人所指恐嚇之言行。
    至於乙○○、己○雖陳稱：「戊○○委託丙○○、丁○○兄弟催討土地價金時
      雖未當面或以電話恐嚇，但以丙○○兄弟在黑道上的知名度，心理就會畏懼害
      怕」等語。然查，九十一年十二月間在王漢津代書事務所之協調，有王漢津在
      場；九十二年一月十一日之協商，係由乙○○請求證人楊惟欽出面居間協調，
      此據楊惟欽於本院審理時證述在卷，證人王漢津亦在場。衡情證人楊惟欽當無
      偏頗之虞，在場證人王漢津復與雙方熟識，況且二次協調地點分別在王漢津代
      書事務所、楊文昌代表服務處，理論上對雙方而言當屬適當之折衝處所，若被
      告戊○○、丁○○確有恐嚇取財之犯意，衡情其當帶同己○、乙○○至其得管
      領控制之處所或儘可能切斷劉、林二人對外之援助，以使劉、林二人心生畏怖
      而遂其犯行，焉會在上址協商？實難僅依己○、乙○○內心有害怕之感覺，即
      謂被告戊○○、丁○○之言行有何恐嚇意涵。亦即被告戊○○、丁○○在協調
      過程中，並未明確指出有何惡害會發生，既非以具體惡害之通知，尚與恐嚇取
      財罪之構成要件有間。己○、乙○○之畏懼感實來自於其內心之孤立無援感覺
      ，核與被告等人之言行無關。
    訊之被告丙○○否認受被告戊○○委託向乙○○、己○催討債務，證人乙○○
      、己○亦證稱協調債務時從未見被告丙○○在場等語，佐以被告戊○○亦否認
      有委請被告丙○○催討債務，申言之，被告丙○○未出面向乙○○、己○催討
      債務之事實固可認定。雖證人楊惟欽證稱九十二年一月十一日在楊文昌代表服
      務處協商時，被告丙○○有打電話詢問處理情形等語，然被告丙○○所為僅止
      於此，對乙○○、己○並無任何恫嚇之行為。公訴人復未舉出證據證明被告丙○○與被告戊○○間有何犯意之聯絡，自難僅以被告丙○○曾打電話關心協商
      情形，即推認被告丙○○有與被告戊○○共同犯罪之不法犯行。
    綜上所述，被告戊○○與己○、乙○○間既有土地價金分配不均之債務糾紛，
      被告丁○○係受託處理糾紛被，告戊○○雖捨正常法律途徑不由，逕行委託被
      告丁○○自力救濟，容有不是，惟參以被告戊○○、丁○○不憚其煩多次與己○、乙○○協調等情，堪認被告戊○○、丁○○主觀上係基於協調商談之意思
      ，應無不法所有之意圖。況在協調、談判過程中難免會因立場之不同，而互有
      堅持或爭執，恐難僅憑此種爭執或堅持即認被告等涉有恐嚇取財犯嫌。本件顯
      係乙○○、己○與被告戊○○雙方因債務問題引發爭議，以致產生嫌隙，尚難
      單憑乙○○、己○之片面指訴，即遽為被告等人不利之認定。至於被告戊○○
      與己○、乙○○間真實之債權債務究竟有多少，均與本件無關。此外，復查無
      其他具體事證足資證明被告等人涉有起訴意旨所指之恐嚇取財罪嫌，應認無法
      證明被告三人犯罪，揆諸首揭法條意旨，應為被告戊○○、丁○○、丙○○均
      無罪之諭知。
三、被告丁○○被訴傷害罪部分：
    按告訴乃論之罪，未經告訴或其告訴經撤回者應諭知不受理之判決，此為刑事訴
    訟法第三百零三條第三款所明定。次按起訴為裁判上一罪之案件，如果法院審理
    結果，認為一部不成立犯罪，他部又欠缺追訴要件，則一部既不成立犯罪，即難
    與他部發生一部及全部之關係，法院應分別為無罪及不受理之諭知，最高法院七
    十年臺非字第一一號亦著有判例可資參照。本件被告丁○○涉犯前揭傷害己○部
    分，經檢察官提起公訴，認被告係犯刑法第二百七十七條第一項之普通傷害罪嫌
    ，並與前開涉犯恐嚇取財未遂罪嫌部分有方法結果之牽連關係，而為裁判上一罪
    。惟被告丁○○涉犯恐嚇取財未遂罪嫌部分，既不能證明犯罪，而經本院諭知無
    罪，已如前述，自無從與其所犯傷害部分成立裁判上一罪之關係。又被告丁○○
    雖經檢察官以刑法第二百七十七條第一項之傷害罪起訴，然己○於警訊及偵查時
    均未提出告訴，僅表示「我要暫時保留追訴權」等語（見彰警刑字第○九二○○
    二四七二七號卷第十一頁背面），自難認為被害人己○已合法告訴。據此，本件
    被告丁○○涉犯告訴乃論之罪，顯未經合法告訴，揆諸前揭法條規定，此部分自
    應諭知不受理之判決。
據上論斷，應依刑事訴訟法第三百零一條第一項、第三百零三條第三款，判決如主文
。
本案經檢察官楊忠城到庭執行職務。
中      華      民      國    九十四    年      二      月    二十四    日
                                臺灣彰化地方法院刑事第二庭
                                  審判長法官  宋  恭  良
                                  法      官  許  雅  婷
法      官  吳  永  梁
右正本證明與原本無異。
如不服本判決，應於送達後十日內向本院提出上訴狀(須附繕本)。
告訴人或被害人對於判決如有不服具備理由請求檢察官上訴者，其上訴期間之計算係
以檢察官收受判決正本之日期為準。
                                  法院書記官  劉  玫  金
中      華      民      國    九十四    年      二      月    二十五    日
共1 筆 / 現在第1 筆 ｜友善列印
